---
title: "Busser"
output: 
  html_document:
    css: styles.css
date: 'Opdateret `r format(Sys.Date(), "%d. %B %Y")`'
---


```{r, echo=FALSE, warning=FALSE, message=FALSE}
extrafont::loadfonts()
```


```{r setup, include=FALSE}
knitr::opts_chunk$set(echo = FALSE)

library(downloadthis)
library(tidyverse)
library(readxl)
library(sf)
library(TRMvisual)
library(extrafont)
library(statbank)
library(highcharter)
library(knitr)
library(extrafont)
library(ggpp)
library(officer)
library(lubridate)
library(plotly)
library(scales)
library(downloadthis)
library(zoo)

library(data.table)

source("hc_set_up_og_tekst.R")

sti <- "S:/TRM Databank/004 Bilstatistik/Bus"


til_indlaes <- bilstat_peri <- dir(str_c("S:/TRM Databank/004 Bilstatistik/Bus")) %>% 
  enframe() %>% 
  mutate(dato = coalesce(parse_date_time2(value, orders = "dmY") %>% as.Date(),
                         map_chr(value, ~strsplit(.x, ', ', fixed = TRUE)[[1]][2]) %>% 
                           map_chr(~strsplit(.x, '- ', fixed = TRUE)[[1]][2]) %>% 
                           parse_date_time2(orders = "dmY") %>% as.Date()),
  type = str_detect(value, "Bestand"),
  aar = year(dato)) %>% 
  filter(!is.na(dato), month(dato)==max(month(dato), nr.rm = TRUE),
         .by = c("aar", "type"))





#Koden finder den nyeste dato for registreringer af "Nyregistreringer" i til_indlaes-dataframen, tilføjer 1 dag til denne dato, runder den derefter ned til starten af kvartalet, og til sidst returneres datoen for starten af det kvartal. Resultatet gemmes i variablen seneste_kvt.
seneste_kvt <- til_indlaes %>% 
  filter(str_detect(value, "Nyregistreringer")) %>% 
  filter(dato==max(dato)) %>% 
  (\(y) pull(y, dato) +1)() %>% #Lægger 1 ti da de tilfælde hvor vi er i slutningen af kvartalet vælges det indeværende kvartal
  (\(x) floor_date(x, unit = "quarter")-1)() %>% 
  floor_date(unit = "quarter")

nummer_sidste_md <- til_indlaes %>% 
  filter(str_detect(value, "Nyregistreringer")) %>% 
  filter(dato==max(dato)) %>% pull(dato) %>% month()

seneste_md <- format(ISOdate(2000, nummer_sidste_md, 1), "%B") 
nyeste_aar <- til_indlaes %>% 
  filter(str_detect(value, "Nyregistreringer")) %>% 
  filter(dato==max(dato)) %>% pull(dato) %>% year()


if(month(Sys.Date())==1){
  stjerne <- ""
  stjerne_tekst <- ""
} else{
  stjerne <- "*"
  stjerne_tekst <- str_glue("*År til dato (til og med {seneste_md})")
}


bestand_data <- til_indlaes %>% 
  pull(value) %>% 
  str_subset("Bestand") |>
  enframe() %>% 
  mutate(dato = str_extract(value, "\\d{2}-\\d{2}-\\d{4}") %>%
                 parse_date(format = "%d-%m-%Y"),
         aar = year(dato)) %>% 
  filter(dato == max(dato),
         .by ="aar") %>% 
  pull(value) %>% 
  (\(y) map_dfr(y, ~read_excel(str_c(sti,"/", .x), skip = 9,
                               .name_repair = str_to_upper) %>% 
                  filter(row_number()!=max(row_number()), !is.na(ANVENDELSE)) %>% 
                  select(DRIVKRAFT, ANVENDELSE, BESTAND) %>% 
                  mutate(DRIVKRAFT = str_extract_all(DRIVKRAFT, "PHEV|El", simplify = T) %>% 
                           na_if("") %>% 
                           coalesce(DRIVKRAFT),
                         
                         DRIV = ifelse(DRIVKRAFT %in% c("Benzin", "Gas", "PHEV",  "Brint", "Ukendt"), "Øvrige drivmidler", DRIVKRAFT) %>% 
                           factor(levels = c("Øvrige drivmidler", "Diesel", "El")),
                         DATE = parse_number(.x, locale = locale(grouping_mark = "-")),
                         DATE = lubridate::dmy(DATE))))() 

bestand_data <- bestand_data %>%
  mutate(DATE = ymd(DATE))

# Håndter NA-værdier og find den nyeste dato
nyeste_dato <- max(bestand_data$DATE, na.rm = TRUE)

# Filtrér dataframen for at få de nyeste observationer
bestand_seneste_data <- bestand_data %>%
  filter(DATE == nyeste_dato)



bestand_data_x <- bestand_seneste_data %>% 
  filter(ANVENDELSE !="Særlig anvendelse") %>% 
  summarise(ANTAL = sum(BESTAND),
            .by = c("DATE", "DRIV")) %>% 
  mutate(AAR = ifelse(month(max(DATE))!=12, 
                      str_c(year(DATE), " (", format(DATE, "%B"), ")"), 
                      as.character(year(DATE)+1)), 
         A_BESTAND = ANTAL/sum(ANTAL)*100,
         .by = "DATE") %>% 
  arrange(AAR) %>% 
  select(AAR, DRIV, ANTAL, A_BESTAND)


bestand_data_1 <- bestand_data %>%
  filter(ANVENDELSE !="Særlig anvendelse") %>%
  summarise(ANTAL = sum(BESTAND),
            .by = c("DATE", "DRIV")) %>%
  mutate(AAR = ifelse(month(max(DATE))!=12,
                      str_c(format(DATE, "%B"), " ", year(DATE)),
                      as.character(year(DATE))),
         A_BESTAND = ANTAL/sum(ANTAL)*100,
         .by = "DATE") %>%
  filter(DATE==max(DATE), .by ="AAR" ) %>%
  arrange(AAR) %>%
  select(AAR, DRIV, ANTAL, A_BESTAND)


nyreg_data <- til_indlaes %>% 
  filter(str_detect(value, "Nyregistreringer")) %>% 
  filter(dato==max(dato)) %>% 
  pull(value) %>% 
  {read_excel(str_c(sti, "/", .),
              skip = 10,
              .name_repair = ~str_replace_all(.x, c("\\.| "="_","__"="_", "kvartal_"="")) %>% 
                {ifelse(str_detect(., "\\d+"), str_c("KVT_", .), .)} %>% 
                str_to_upper())} %>%
  filter(!is.na(ANVENDELSE )) %>% 
  select(-1, -2, -TOTAL) %>% 
  filter(DRIVKRAFT!="Total") %>% 
  pivot_longer(where(is.numeric)) %>% 
  mutate(DATE = str_remove(name, "KVT_") %>% 
           as.yearqtr(format = "%q_%Y") %>% 
           as.Date(),
         
         DRIVKRAFT = str_extract_all(DRIVKRAFT, "PHEV|El", simplify = T) %>% 
           na_if("") %>% 
           coalesce(DRIVKRAFT),
         
         # DRIVKRAFT = case_when(str_detect(DRIVKRAFT, "PHEV")~
         #                       str_detect(DRIVKRAFT, "PHEV")
         #                       
         #                       "PHEV", DRIVKRAFT),
         ANTAL = value,
         .keep = "unused") %>% 
  filter(DATE<=seneste_kvt)


# mutate(DRIV = ifelse(DRIVKRAFT %in% c("El", "Diesel"), DRIVKRAFT, "Øvrige drivmidler"))


nyreg_data_1 <- nyreg_data %>% 
  filter(ANVENDELSE !="Særlig anvendelse") %>% 
  summarise(ANTAL = sum(ANTAL),
            .by = c("DATE", "DRIVKRAFT")) %>% 
  mutate(DRIV = ifelse(DRIVKRAFT %in% c("Benzin", "Gas", "PHEV",  "Brint", "Ukendt"), "Øvrige drivmidler", DRIVKRAFT) %>% 
           factor(levels = c("Øvrige drivmidler", "Diesel", "El")),
         A_NYREG = round(ANTAL/sum(ANTAL)*100, 1),
         .by = "DATE") %>% 
  select(-DRIVKRAFT) %>% 
  arrange(DATE) %>% 
  filter(ANTAL>0) 


nyreg_data_2 <- nyreg_data_1 |> 
  mutate(AAR = str_sub(DATE, end = 4)) |> 
  group_by(AAR, DRIV) |> 
  summarise(ANTAL = sum(ANTAL, na.rm = T),
            .groups = "drop_last") |>                      
  mutate(A_NYREG = round(ANTAL/sum(ANTAL)*100 ,1)) |> 
  ungroup()                                                                        




nyreg_data_3 <- nyreg_data %>% 
  filter(!(ANVENDELSE %in% c("Særlig anvendelse", "Brandsluknings-/redningskørsel", "Privat buskørsel", "Privat personkørsel"))) %>%
  summarise(ANTAL = sum(ANTAL),
            .by = c("DATE", "DRIVKRAFT", "ANVENDELSE")) %>% 
  mutate(DRIV = ifelse(DRIVKRAFT %in% c("Benzin", "Gas", "PHEV",  "Brint", "Ukendt"), "Øvrige drivmidler", DRIVKRAFT) %>% 
           factor(levels = c("Øvrige drivmidler", "Diesel", "El")),
         .by = "DATE") %>% 
  select(-DRIVKRAFT) %>% 
  arrange(DATE) %>% 
  filter(ANTAL>0) 


nyreg_data_3$DATE <- as.Date(nyreg_data_3$DATE)

udvalgte_kat <- c("Buskørsel", "Rutekørsel", "Kun godkendt til rutekørsel") %>% 
  factor(., levels = .)


bestand_data_underkat <- bestand_data %>%
  mutate(ANVENDELSE = ifelse(ANVENDELSE %in% c("Buskørsel", "Rutekørsel", "Kun godkendt til rutekørsel"), ANVENDELSE, "Anden anvendelse"),
          AAR = ifelse(month(DATE)!=12, 
                      str_c(format(DATE, "%B"), " ", year(DATE)), 
                      as.character(year(DATE)))
  )


bestand_data_underkat <-  bestand_data_underkat %>% 
  filter (ANVENDELSE %in% udvalgte_kat, DATE ==max(DATE),
          .by = c("ANVENDELSE", "AAR")) %>% 
  summarise(BESTAND = sum(BESTAND), 
            .by = c("AAR","ANVENDELSE", "DRIV")) %>% 
  mutate(A_BESTAND = BESTAND/sum(BESTAND)*100,
         .by = c("AAR","ANVENDELSE")) %>% 
  select(AAR,ANVENDELSE, DRIV, BESTAND, A_BESTAND) %>% 
  arrange(AAR)

#Her skabes NYREG til opdelt anvendelse

nyreg_data_3 <- nyreg_data_3 %>%
  mutate(DATE = as.Date(DATE))  
nyreg_data_3$MONTH <- format(nyreg_data_3$DATE, "%m")
nyreg_data_3$AAR <- format(nyreg_data_3$DATE, "%Y")


result <- nyreg_data_3 %>%
  mutate(AAR = format(DATE, "%Y")) %>%  
  group_by(AAR, ANVENDELSE, DRIV) %>%    
  summarize(
    ANTAL = sum(ANTAL),              
    DATE = min(DATE),                      
    .groups = 'drop'
  ) %>% 
  group_by(AAR, ANVENDELSE) %>%           
  mutate(A_NYREG = ANTAL / sum(ANTAL) * 100) %>%  
  ungroup()

result_max_month <- nyreg_data_3 %>%
  filter(DATE == max(DATE)) %>%
  group_by(AAR, MONTH, ANVENDELSE, DRIV) %>%    
  summarize(
    ANTAL = sum(ANTAL),                  
    DATE = max(DATE),
    .groups = 'drop'
  ) %>% 
  group_by(AAR, MONTH, ANVENDELSE) %>%            
  mutate(
    A_NYREG = ANTAL / sum(ANTAL) * 100,
    AAR = str_c(lubridate::quarter(DATE), ". kvt ", year(DATE))
  ) %>%  
  ungroup()


nyreg_data_underkat <- bind_rows(result, result_max_month)

```

```{r globale variable til tekst}

nummer_sidste_md <- bestand_data$DATE %>% max() %>% month()
nummer_md_efter <- ifelse(nummer_sidste_md==12,1,nummer_sidste_md+1)

maaneder <- c("januar", "februar", "marts", "april", "maj", "juni", 
              "juli", "august", "september", "oktober", "november", "december")

seneste_md_navn <- maaneder[nummer_sidste_md]

nyeste_aar <- bestand_data$DATE %>% max() %>% year()
nyeste_aar_efter <- ifelse(nummer_sidste_md==12,nyeste_aar+1,nyeste_aar)

totalsalg_seneste <- nyreg_data_1 %>% filter(year(DATE)==max(year(DATE))) %>% pull(ANTAL) %>% sum()
elsalg_seneste <- nyreg_data_1 %>% filter(year(DATE)==max(year(DATE)), DRIV=="El") %>% pull(ANTAL) %>% sum()


totalsalg_naestseneste <- nyreg_data_1 %>% filter(year(DATE)==max(year(DATE))-1) %>% pull(ANTAL) %>% sum()
elsalg_naestseneste <- nyreg_data_1 %>% filter(year(DATE)==max(year(DATE))-1, DRIV=="El") %>% pull(ANTAL) %>% sum()


totalsalg_21 <- nyreg_data_1 %>% filter(year(DATE)==2021) %>% pull(ANTAL) %>% sum()
elsalg_21 <- nyreg_data_1 %>% filter(year(DATE)==2021, DRIV=="El") %>% pull(ANTAL) %>% sum()



seneste_kvt <- nyreg_data_1 %>% 
  filter(DATE==max(DATE)) %>% 
  mutate(KVT = str_c(lubridate::quarter(DATE), ". kvt" ))

bestand_2020 <- bestand_data_1 %>% filter(AAR=="2020") %>% pull(ANTAL) %>% sum()
bestand_seneste <- bestand_data_1 %>% filter(AAR==max(AAR)) %>% pull(ANTAL) %>% sum()
elbestand_seneste <- bestand_data_1 %>% filter(AAR==max(AAR), DRIV=="El") %>% pull(ANTAL) %>% sum()

```



```{r}

figur_1 <- nyreg_data_2 %>% 
  select(år=AAR, 
         drivmiddel=DRIV,
         antal =ANTAL)


figur_2 <- bind_rows(nyreg_data_2, 
                     nyreg_data_1 |> 
                       filter(DATE==max(DATE)) %>% 
                       mutate(AAR = str_c(year(DATE), " (",  lubridate::quarter(DATE), ". Kvt)" ))) %>%
  select(år=AAR,
         drivmiddel=DRIV,
         andel =A_NYREG )


figur_3 <- bestand_data_1 |>
  select(år = AAR,
         drivmiddel=DRIV,
         antal =ANTAL , 
         andel = A_BESTAND
  ) 

figur_4 <- nyreg_data_underkat |> 
  arrange(ANVENDELSE, AAR, desc(DRIV)) |>
  mutate(år = AAR,
         ANVENDELSE = str_replace_all(ANVENDELSE, '_', ' ') %>% 
           str_to_sentence(),
         drivmiddel=DRIV,
         antal =ANTAL,
         andel = A_NYREG,
         .keep = "none")


figur_5 <- bestand_data_underkat |> 
  arrange(ANVENDELSE, AAR, desc(DRIV)) |>
  mutate(år = AAR,
         ANVENDELSE = str_replace_all(ANVENDELSE, '_', ' ') %>% 
           str_to_sentence(),
         drivmiddel=DRIV,
         antal =BESTAND,
         andel = A_BESTAND,
         .keep = "none"
  ) 


```

Dette er Transportministeriets interne statusnotat for nyregistreringer og bestand af busser. Det viser bl.a.   udviklingen i antal busser fordelt på drivmiddeltyper. Notatet opdateres kvartalsvist og er baseret på data fra Bilstatistik.  

Data fra rapporten kan hentes her:
```{r}
list("Figur 1" = figur_1, "Figur 2" = figur_2, "Figur 3" = figur_3, "Figur 4" = figur_4, "Figur 5" = figur_5) %>%
  download_this(
    output_name = "Data til rapport om status på elbusudviklingen",
    output_extension = ".xlsx",
    button_label = "Download datasæt",
    button_type = "info",
    has_icon = TRUE,
    icon = "fa fa-save"
  )
```


### Status på udviklingen af busbestanden
I løbet af de første `r nummer_sidste_md` måneder af `r as.character(nyeste_aar)` er der nyregistreret `r totalsalg_seneste` busser, hvoraf `r elsalg_seneste` er elbusser. Til sammenligning blev der i hele `r as.character(nyeste_aar-1)` nyregistreret `r elsalg_naestseneste` elbusser. 

```{r}
#Figur 1. Udvikling i nyregistreringer af busser fordelt på drivmiddel

farver <- c("graa",  "blaa", "groen") %>% factor(., levels = .)

nyreg_data_2_stjerne <- nyreg_data_2 %>%
  mutate(
    AAR = ifelse(AAR == nyeste_aar, paste0(AAR, "*"), AAR),
    year = suppressWarnings(as.numeric(str_sub(AAR, end = 4)))  
  )


bind_rows(
  nyreg_data_2_stjerne,
  nyreg_data_1 |> 
    filter(DATE == max(DATE)) |> 
    mutate(AAR = str_c(lubridate::quarter(DATE), ". kvt ", year(DATE)))
) |> 
  filter(year > max(year, na.rm = TRUE) - 5 | is.na(year)) |> 
  hchart('column', hcaes(x = AAR, y = ANTAL, group = DRIV), borderColor = 0) |> 
  hc_plotOptions(column = list(stacking = "normal")) |> 
  hc_colors(c(trm_colors(farver))) |> 
  hc_yAxis(
    title = list(text = "Antal"),
    labels = list(formatter = JS("function() {
      return this.value >= 1000 ? (this.value / 1000).toFixed(0) : this.value;
    }")),
    stackLabels = list(enabled = TRUE, verticalAlign = 'top',
                       crop = FALSE, overflow = 'none')
  ) |> 
  hc_xAxis(title = list(text = NULL)) %>% 
  hc_legend(reversed = TRUE) %>% 
  hc_tooltip(shared = TRUE) %>% 
  trm_hc_format(
    "<b>Figur 1.</b> Udvikling i nyregistreringer af busser fordelt på drivmiddel",
    note = str_glue("Kilde: Bilstatistik<br>{stjerne_tekst}")
  )



```


Elbussers andel af det samlede antal nyregistreringer varierer meget fra år til år, men trenden har været stigende siden 2021. I 2021 udgjorde elbusser `r elsalg_21/totalsalg_21*100` pct. af de samlede nyregistreringer. I `r as.character(nyeste_aar)` har elbusser hidtil udgjort  `r elsalg_seneste/totalsalg_seneste*100` pct. af de samlede nyregistreringer, jf. figur 2. I `r str_c(unique(seneste_kvt$KVT), " ", nyeste_aar)` udgjorde elbusser `r seneste_kvt$A_NYREG[[2]] %>% as.numeric()` pct. af nyregistreringerne.


```{r}
#Figur 2. Drivmidlernes andel af nyregistreringer for busser

bind_rows(nyreg_data_2_stjerne, 
          nyreg_data_1 |> 
            filter(DATE==max(DATE)) %>% 
            mutate(AAR = str_c(lubridate::quarter(DATE), ". kvt ", year(DATE)))
          ) %>%
  hchart('column', hcaes(x = AAR, y =A_NYREG , group = DRIV ), borderColor = 0) |> 
  hc_plotOptions(column = list(stacking = "normal")) |> 
  hc_colors(c(trm_colors(farver))) |> 
  hc_yAxis(title = list(text = "Pct."), max = 100) |> 
  hc_xAxis(title = list(text = NULL)) %>% 
  hc_legend(reversed =TRUE) %>% 
  hc_tooltip(shared = TRUE) %>% 
  trm_hc_format("<b>Figur 2.</b> Drivmidlernes andel af nyregistreringer for busser",
                note = str_glue("Kilde: Bilstatistik<br>{stjerne_tekst}"))

bestand_seneste <- sum(bestand_data_x$ANTAL)

```

Ultimo 2019 var den samlede bestand på `r bestand_2020` busser. Fra 2019 til `r as.character(nyeste_aar_efter)` har bestanden været let faldende, så bestanden ultimo `r seneste_md` `r as.character(nyeste_aar)` var `r bestand_seneste` busser. Ultimo `r seneste_md` `r as.character(nyeste_aar)` udgjorde elbusser `r round(bestand_data_x[2, 4], digits = 0)` pct. af den samlede bestand mod 1,2 pct. ultimo 2020.

```{r}
#Ny figur 3 opgørelse af årlig bestand

bestand_data_1 |> 
  hchart('column', hcaes(x = AAR, y = ANTAL, group = DRIV ), borderColor = 0) |> 
  hc_plotOptions(column = list(stacking = "normal")) |> 
  hc_colors(c(trm_colors(farver))) |> 
  hc_yAxis(
    title = list(text = "Antal"),
    labels = list(
      format = "{value:,.0f}"),
    stackLabels = list(enabled = TRUE, verticalAlign = 'top',
                       crop = FALSE, overflow = 'none')
  ) |> 
  hc_xAxis(title = list(text = NULL))|>
  hc_tooltip(shared=TRUE,

             pointFormat = "<b>{series.name}</b>: <b>{point.percentage:.1f}</b> pct. (<b>{point.y:,.0f}</b> busser) <br>")  %>% 
  hc_legend(reversed = T) %>% 
  trm_hc_format("<b>Figur 3</b> Udviklingen i den samlede bestand af busser",
                note = tekst_note_bestand_bilstat)

nyreg_data_underkat_txt_el <- nyreg_data_underkat %>% filter(AAR == nyeste_aar-1, DRIV == "El") %>% select(ANVENDELSE, A_NYREG) %>% deframe() %>% as.list


EL_KGR<-nyreg_data_underkat_txt_el$`Kun godkendt til rutekørsel`

bestand_data_senestemåned <- tail(bestand_data_underkat, n = 9)

bestand_data_senestemåned_txt_el <- bestand_data_senestemåned %>% filter(DRIV == "El") %>% select(ANVENDELSE, A_BESTAND) %>% deframe() %>% as.list

bestand_data_senestemåned_txt_diesel <- bestand_data_senestemåned %>% filter(DRIV == "Diesel") %>% select(ANVENDELSE, A_BESTAND) %>% deframe() %>% as.list

Diesel_bestand_KGR<-bestand_data_senestemåned_txt_diesel$`Kun godkendt til rutekørsel`

El_bestand_KGR<-bestand_data_senestemåned_txt_el$`Kun godkendt til rutekørsel`


```

Opdeles busserne efter anvendelse ses tydeligt, at der primært nyregistreres elbusser til brug for rutekørsel. Indkøb af busser til rutekørsel styres i højere grad af offentlige udbud, hvilket kan forklare den store forskel. Sidste år udgjorde elbusser `r EL_KGR` pct. af nyregistreringerne for busser kun godkendt til rutekørsel. Til sammenlingning udgjorde elbusser `r nyreg_data_underkat_txt_el$Buskørsel` pct. af nyregistreringerne for busser godkendt til buskørsel.


```{r, results='asis'}
#Figur 4. Andel af nyregistreringer fordelt på anvendelse og drivmiddel

cat("**Figur 4. Andel af nyregistreringer fordelt på anvendelse og drivmiddel**")

nyreg_data_underkat_stjerne <- nyreg_data_underkat %>%
  mutate(
    AAR = ifelse(AAR == nyeste_aar, paste0(AAR, "*"), AAR),
    year = suppressWarnings(as.numeric(str_sub(AAR, end = 4)))  
  )

fct_sort <- nyreg_data_underkat_stjerne$AAR %>% unique()

map(udvalgte_kat, ~{
  nyreg_data_underkat_stjerne |>
    filter(ANVENDELSE == .x) %>% 
    mutate(AAR = factor(AAR, levels = fct_sort)) %>% 
    hchart('column', hcaes(x = AAR, y = ANTAL, group = DRIV), borderColor = 0) %>% 
    hc_chart(marginTop = 90) %>% 
    hc_plotOptions(column = list(stacking = "percent")) |> 
    hc_colors(c(trm_colors(farver))) |> 
    hc_yAxis(title = list(text = "Pct."), max = 100) |> 
    hc_xAxis(categories = fct_sort, 
             title = list(text = NULL),
             labels = list(rotation = -60)) |> 
    hc_legend(reversed = TRUE) |> 
    hc_tooltip(shared = TRUE,
               pointFormat = "<b>{series.name}</b>: <b>{point.percentage:.1f}</b> pct. (<b>{point.y:,.0f}</b> busser) <br>") %>% 
    trm_hc_format(
      str_glue("<b>{.x}</b>"),
      note = str_glue("Kilde: Bilstatistik<br>{stjerne_tekst}")
    )
}) |> hw_grid(rowheight = 400) %>% htmltools::browsable()


nyeste_aar_C <- as.character(nyeste_aar)

```

Bestanden af busser er forsat domineret af dieselbusser. Det gælder særligt for busser anvendt til buskørsel, hvor dieselbusser  i `r seneste_md_navn` `r nyeste_aar_C` udgjorde `r bestand_data_senestemåned_txt_diesel$Buskørsel` pct. af bestanden. 

For busser kun godkendt til rutekørsel udgjorde dieselbusser kun `r Diesel_bestand_KGR` pct., alt i mens elbusser udgjorde `r round (El_bestand_KGR)` pct. for denne anvendelseskategori.

```{r, results='asis'}
#Figur 5. Bestanden fordelt på anvendelse og drivmiddel

cat("**Figur 5. Bestanden fordelt på anvendelse og drivmiddel**")


fct_sor_2 <- bestand_data_underkat$AAR %>% unique()


map(udvalgte_kat, ~{bestand_data_underkat |> 
    filter(ANVENDELSE==.x) %>% 
    hchart('column', hcaes(x = AAR, y = BESTAND, group = DRIV ), borderColor = 0) |>
    hc_chart(marginTop = 90) %>% 
    hc_plotOptions(column = list(stacking = "normal")) |> 
    hc_colors(c(trm_colors(farver))) |> 
    hc_yAxis(
      title = list(text = "Antal"),
      labels = list(
        format = "{value:,.0f}")
    ) |> 
    hc_xAxis(categories = fct_sor_2, 
             title = list(text = NULL),
             labels = list(rotation = -60)) |> 
    hc_tooltip(
      shared = TRUE,
      pointFormat = "<b>{series.name}</b>: <b>{point.y:,.0f}</b> busser (<b>{point.percentage:.1f}</b> pct.) <br>"
    ) |> 
    hc_legend(reversed = TRUE) |> 
    trm_hc_format(
      str_glue("<b>{.x}</b>"),
      note = tekst_note_bestand_bilstat
    )
}) |> 
  hw_grid(rowheight = 400) %>% 
  htmltools::browsable()

```

