---
title: "Klimastatus og -fremskrivning 26"
output: 
  flexdashboard::flex_dashboard:
    css: "styles_KF.css"
    orientation: rows
    vertical_layout: fill
---

```{r include=FALSE}

library(tidyverse)
library(flexdashboard)
library(data.table)
library(highcharter)
library(TRMvisual)
library(fontawesome)

lang <- getOption("highcharter.lang")
lang$decimalPoint <- ","
lang$thousandsSep <- "."
lang$numericSymbols <- highcharter::JS("null") # optional: remove the SI prefixes
options(highcharter.lang = lang)

sti <- "S:/TRM Databank/003 Klimafremskrivning/tidy_datasaet/"

data <- dir(sti) %>% 
  str_subset("kf26.csv") |> 
  (\(y) map(y, ~fread(str_c(sti,.x)) %>% 
              mutate(drivmiddel =case_when(drivmiddel =="Total"~"Drivmidler i alt",
                                           drivmiddel =="Øvrige"~"Oevrige",
                                           T ~drivmiddel) |>
                       str_squish() %>% 
           factor(levels = rev(c("El", "Plug-in Hybrid","Brint",
                             "Benzin", "Diesel", "Gas", "Oevrige",
                             "Drivmidler i alt")))
           )) %>% 
     set_names(str_remove_all(y, "_kf26.csv")))()

farver <- c(trm_colors(c("groen",  "orange", "blaa", "cyan", "roed")), "#469CB9", "#F8AB95") 
names(farver) <- c("El", "Plug-in Hybrid", "Diesel","Benzin", "Oevrige", "Brint", "Gas")



til_fig_udl <- data[["udledninger"]] %>%
  filter(type!="Total", str_detect(type, "definieret|defineret", negate = T)) %>%
  mutate(type = factor(type, levels = rev(c( "Grænsehandel","Personbiler", "Varebiler",
                                             "Lastbiler","Busser","Motorcykler",
                             "Banetransport",
                             "Indenrigs søfart",
                             "Lufttransport, indenrigs",  "Grønland & Færøerne",
                             "Øvrige Transport"))))

farver_udl <- c( "#469CB9",trm_colors(c( "blaa", "orange", "groen", "cyan", "roed")),
                trm_colors("blaa"),
                trm_colors("blaa"),
                trm_colors(c("blaa", "orange")),
                trm_colors(c("blaa", "cyan")))
                
names(farver_udl) <- c( "Grænsehandel","Personbiler", "Varebiler", "Lastbiler","Busser","Motorcykler",
                             "Banetransport",
                             "Indenrigs søfart",
                             "Lufttransport, indenrigs",  "Grønland & Færøerne",
                             "Øvrige Transport",  "Ikke defineret")


til_fig_udl_tot <- data[["udledninger"]] %>%
  filter(type=="Total") %>%
  mutate(sektor = factor(sektor, levels = rev(c( "Vejtransport", "Banetransport", "Luftfart", "Søfart", "Øvrige transport" )))) %>%
  arrange(sektor, aar)

farver_udl_tot <- trm_colors(c("groen", "roed","cyan", "orange", "blaa"))
  

til_fig <- map_dfr(c("bestand", "salg"), ~data[[.x]] %>% 
                      mutate(type_KF = .x)) %>% 
  # add_column(summarise(.,n_driv = n_distinct(drivmiddel),
  #                      .by = "type")) %>% 
  filter(!(underkat=="Total" & drivmiddel=="Drivmidler i alt")) %>% 
  summarise(vaerdi = sum(vaerdi),
            .by = c("type_KF", "type", "drivmiddel", "aar"))


best_fig_fkt <- function(input, input_type){
  
  input1 <- til_fig %>% 
    filter(type==input, type_KF==input_type ) %>% 
    arrange(drivmiddel, aar)
  
  farver_end <- input1 %>% inner_join(enframe(farver, name = "drivmiddel", value = "farve")) %>% distinct(drivmiddel, farve) %>% deframe() %>% unname() %>% as.character()

  tal <- input1$vaerdi %>% max() %>% as.character() %>%  str_length()

  tal_end <- 10^((tal-1)%/%3*3)

  tal_tekst <- case_when(tal_end==1000~ "tus.",
                         tal_end==1000000 ~"mio.")
  
  input1 %>% 
    mutate(tal_end = tal_end) %>% 
    hchart('area', hcaes(x = aar, y =vaerdi, group = drivmiddel  ), borderColor = 0, 
           marker = FALSE,style = list(useHTML = TRUE, font = "Georgia")) %>%
    hc_plotOptions(series = list(stacking = "normal", lineWidth = 0)) %>% 
   
    hc_colors(farver_end) |>
    hc_yAxis(title = list(text = str_c("Antal i ", tal_tekst)),
                 labels = list(formatter = JS("function() {
        if (this.value >= 1000000) {
            return (this.value / 1000000).toFixed(0) ;
        } else if (this.value >= 1000) {
            return (this.value / 1000).toFixed(0) ;
        } else {
            return this.value.toLocaleString();
        }
    }"))
    ) %>% 
    hc_xAxis(title = list(text = "")) %>% 
    hc_tooltip(shared = TRUE,
               pointFormat = str_glue(" <b>{{series.name}}</b>: {{point.y:,.0f}} {str_to_lower(input)} ({{point.percentage:.1f}} pct.) <br>") ) %>% 
    hc_legend(reversed =TRUE) %>%
    hc_tooltip(shared = TRUE)  %>% 
    trm_hc_format(titel =str_glue("<b>{input}" ))
}



udl_fig_fkt <- function(input){
  
  input1 <- til_fig_udl %>% 
    filter(sektor==input) %>% 
    arrange(type, aar)
  
  farver_end <- input1 %>% inner_join(enframe(farver_udl, name = "type", value = "farve")) %>% distinct(type, farve) %>% deframe() %>% unname() %>% as.character()

  y_max <- ifelse(input=="Vejtransport", (sum(input1 %>% filter(aar==min(aar)) %>% pull(vaerdi))%/%1000000)+1, 0.5)
  
  input1 %>% 
    hchart('area', hcaes(x = aar, y =vaerdi/1000000, group = type  ), borderColor = 0, 
           marker = FALSE,style = list(useHTML = TRUE, font = "Georgia")) %>%
    hc_plotOptions(series = list(stacking = "normal", lineWidth = 0)) %>% 
 
    hc_colors(farver_end) |>
    hc_yAxis(title = list(text = "Mio. ton CO2"),
             max = y_max
             ) %>% 
    hc_xAxis(title = list(text = "")) %>% 
    hc_tooltip(shared = TRUE) %>% 
    hc_legend(reversed =TRUE
              # layout = "horizontal",     # Ensures a horizontal layout
              # align = "center",          # Center-aligns the legend
              # verticalAlign = "bottom",  # Places the legend at the bottom
              ) %>%
              hc_tooltip(shared = TRUE,
                         pointFormat = " <b>{series.name} </b>: {point.y:,.1f} mio. t ({point.percentage:.1f} pct.) <br>")  %>% 
                trm_hc_format(titel =str_glue("<b>{input}" ))
}



```

```{r}
tags$style("
  .chart-container {
    width: 100% !important;
  }
")
```


`r fa("file-lines")` Beskrivelse 
===================================== 

Klimastatus og -fremskrivning (KF) er Klima-, Energi- og Forsyningsministeriets årlige rapport, der beskriver Danmarks fremskridt ift. klimalovens målsætninger. Ifølge klimaloven skal Danmarks drivhusgasudledninger i 2030 være reduceret med 70% i forhold til 1990-niveauet, ligesom loven har en målsætning om klimaneutralitet senest i 2050. Regeringen har efterfølgende fremrykket målet om klimaneutralitet til 2045 og fastsat et nyt mål om 110% reduktion i 2050.

KF-rapporten indeholder en årlig opdatering af Danmarks drivhusgasudledninger og vurderer, om de nuværende klimaindsatser er tilstrækkelige til at nå klimalovens målsætninger. Rapporten fungerer som et centralt redskab for beslutningstagere, virksomheder og borgere ift. at forstå og følge landets fremskridt i den grønne omstilling.

Indeværende oversigt viser udelukkende udledningen fra transportsektoren. På de forskellige ark er det muligt at finde detaljerede tal for den forventede årlige udledning for alle transportformer.

Fremskrivningen baserer sig på middelrette skøn og er behæftet med generel usikkerhed. Med en fremskrivningsperiode til 2050, tilskrives fremskrivningen yderligere usikkerhed. Usikkerheden knytter sig især til antagelser og skøn over udefrakommende variable, som er følsomme overfor uforudsete udviklinger i priser, adfærd og teknologi samt udsving i vejret mv. 

Den næste udgave, Klimastatus og -fremskrivning 2027 (KF27), forventes offentliggjort ultimo april 2027 med den endelige version før sommeren 2027.

[Link til KF26](https://www.kefm.dk/klima/klimastatus-og-fremskrivning/klimastatus-og-fremskrivning-2026) 

Ønskes adgang til alle datasættene kan de tilgås her: <b> S:\\TRM Databank\\003 Klimafremskrivning\\KF26 Transport - dataark.xlsx </b>


`r fa("temperature-arrow-down")` Udledninger
=====================================

**Indledning**
<br>
Transportsektoren udgjorde 31 pct. af Danmarks CO₂-udledninger i 2024 og forventes at stå for 25 pct. af de samlede udledninger i 2030. Der fremskrives reduktioner i udledningen for transportsektoren på 48 pct. fra 2024 til 2030. Vejtransport er den største kilde, men reduktioner vil ske gennem elektrificering, øget energieffektivitet og brug af bæredygtige drivmidler. Selvom transportaktiviteterne stiger, bidrager den teknologiske udvikling til at begrænse udledningerne. Luft- og søfart følger samme tendens med en gradvis omstilling til mere bæredygtige drivmidler.

Tallene kan genfindes i Klimastatus og -fremskrivning 2026 kapitel 23 om transport, [Link](https://www.kefm.dk/Media/639189371982461846/KF26%20Kapitel%2023%20Transportsektoren.pdf)


Row {data-height=auto}
-------------------------------------

```{r}

til_fig_udl_tot %>%
  mutate(vaerdi = vaerdi/1000000) %>%
    hchart('area', hcaes(x = aar, y =vaerdi, group = sektor  ), borderColor = 0,
           marker = FALSE,style = list(useHTML = TRUE, font = "Georgia")) %>%
    hc_plotOptions(series = list(stacking = "normal", lineWidth = 0)) %>%
    # },
    # select: {
    #   enabled: false
    # }
    hc_colors(farver_udl_tot) |>
  hc_chart(
    width = NULL  # Forces responsive width
  ) %>%
    # hc_colors(c(trm_colors(farver))) |>
    # hc_yAxis(title = list(text = "Antal (Mio.)"),
    #          labels = list(formatter = JS("function() {
    #   return this.value.toLocaleString();
    # }"))) |>
    hc_yAxis(title = list(text = "Mio. ton CO2")) %>%
    hc_xAxis(title = list(text = "")) %>%

    hc_tooltip(shared = TRUE,
               pointFormat = paste(" <b>{series.name} </b>: {point.y:,.1f} mio. t. CO2 ({point.percentage:.1f} pct.) <br>")
    ) %>%
    hc_legend(reversed =TRUE) %>%
    hc_tooltip(shared = TRUE)  %>%
    trm_hc_format(titel ="<b>Samlede udledninger fra transportsektoren")

```



Row
-------------------------------------

```{r}
udl_fig_fkt("Vejtransport")
```



Bestand {data-icon="fa-solid fa-car-side"}
===================================== 

**Indledning**
<br>
Bestanden af køretøjer i Danmark har udviklet sig markant i de seneste år samtidig med en stigende elektrificering. Ultimo 2025 var der godt 2,9 millioner personbiler, hvoraf antallet af elbiler var 540.000. Varebiler udgjorde omkring 343.000 køretøjer ultimo 2025, mens der var godt 44.000 lastbiler og knap 7.000 busser. Diesel er det klart dominerende drivmiddel for varebiler, lastbiler og busser, men elektrificeringen vinder gradvist indpas for alle køretøjer. Denne udvikling afspejler en generel omstilling mod mere bæredygtige drivmidler drevet af teknologiske fremskridt og politiske målsætninger om CO₂-reduktion.

Fremskrivningerne frem mod 2050 peger på en fortsat omstilling mod bæredygtige drivmidler, hvor elbiler vil spille en større rolle og reducere transportsektorens CO₂-udledningerne markant. 

Tallene kan genfindes i Klimastatus og -fremskrivning 2026 kapitel 23 om transport, [Link](https://www.kefm.dk/Media/639189371982461846/KF26%20Kapitel%2023%20Transportsektoren.pdf) 

Row
-------------------------------------

```{r}
best_fig_fkt("Personbiler", "bestand")
```
    
        
```{r}
best_fig_fkt("Varebiler", "bestand")
```

Row
-------------------------------------

```{r}

best_fig_fkt("Lastbiler", "bestand")

```
    
```{r}

best_fig_fkt("Busser", "bestand")

```
    
    
`r fa("chart-line")` Salg
===================================== 

**Indledning**
<br>
Salg dækker over alle nyregistreringer - registreringspligtig køretøjs første registrering i motorregisteret - og brugtimporterede biler

Sammensætningen af drivmidler for salget af køretøjer i Danmark har ændret sig markant de seneste år, hvor der især ses en kraftig vækst i elbiler. I 2025 steg elbilernes andel til ca. 84 pct. for salget af nyregistreringer og brugtimport. Dieselbiler er i tilbagegang, mens salget af plug-in hybridbiler, der toppede med 24 pct. i 2021, ventes at falde til 1 pct. i 2030. 

For varebiler sker elektrificeringen langsommere end personbiler. I 2025 udgjorde elvarebiler ca. 33 pct. af salget, og andelen forventes at stige med bedre teknologi og ladeinfrastruktur.

For lastbiler udgør el endnu kun 10 pct. af tilgangen i 2024, men salget ventes at stige frem mod 2030 drevet af skærpede EU-krav, teknologiudvikling og kilometerbaseret vejafgift på lastbiler. Den hurtigste omstilling ses for busser, hvor over halvdelen af salget af busser var eldrevne i 2025.
    
Tallene kan genfindes i Klimastatus og -fremskrivning 2026 kapitel 23 om transport, [Link](https://www.kefm.dk/Media/639189371982461846/KF26%20Kapitel%2023%20Transportsektoren.pdf) 

Row
-------------------------------------

```{r}

# map( unique(til_fig_best %>% pull(type)),
#      ~best_fig_fkt(.x))

best_fig_fkt("Personbiler", "salg")

```
    
        
```{r}
best_fig_fkt("Varebiler", "salg")
```

Row 
-------------------------------------

```{r}

best_fig_fkt("Lastbiler", "salg")

```
    
```{r}

best_fig_fkt("Busser", "salg")

```
    

   