---
title: "Lastbiler"
output: html_document
date: 'Opdateret `r format(Sys.Date(), "%d. %B %Y")`'
mainfont: Georgia
fontsize: 10.5pt
---

```{r, echo=FALSE, warning=FALSE, message=FALSE}
extrafont::loadfonts()
```


```{css, echo=FALSE}

.main-container {
  max-width: 700px !important;
  margin: auto;
  font-family: Georgia;
}
body{
  font-family: Georgia;
  font-size: 12pt;
}
.highcharts-background {
    fill: #EDF1F4;

}


```



```{r setup, include=FALSE}
knitr::opts_chunk$set(echo = FALSE)

library(downloadthis)
library(tidyverse)
library(readxl)
library(sf)
library(TRMvisual)
library(extrafont)
library(statbank)
library(highcharter)
library(knitr)
library(extrafont)
library(ggpp)
library(officer)
library(lubridate)
library(plotly)
library(scales)
library(downloadthis)
library(zoo)

lang <- getOption("highcharter.lang")
lang$decimalPoint <- ","
lang$thousandsSep <- "."
lang$numericSymbols <- highcharter::JS("null") # optional: remove the SI prefixes
options(highcharter.lang = lang)

options(scipen = 1000, digits = 2, decimal.mark = ",", OutDec = ",")
Sys.setenv(Lang = "da")

knit_hooks$set(inline = function(x) {
  if(is.numeric(x)){
    return(prettyNum(x, big.mark=".", digits = 2))
  } else{
    return(x)
  }
})


sti_kf <- "S:/CKA/Databank/007 Klimafremskrivning"
sti <- "S:/CKA/Databank/006 Bilstatistik/Lastbiler"

bestand_data <- dir(sti) %>% 
  str_subset("Bestand") |>
  (\(y) map_dfr(y, ~read_excel(str_c(sti,"/", .x), skip = 9,
                               .name_repair = ~str_to_upper(.x) %>% 
                                 str_replace_all(c(" |\\,|\\.|-|\\/|\\(|\\)"="_", "Å"="AA", "Æ"="AE", "Ø"="OE", "__"="_") )) %>% 
                  select(-NR_) %>% 
                  pivot_longer(cols = -"DRIVKRAFT", names_to = "KASSORI", values_to = "ANTAL") %>% 
                  arrange(KASSORI, DRIVKRAFT)  %>% 
                  mutate(DRIVKRAFT = str_extract_all(DRIVKRAFT, "PHEV|El", simplify = T) %>% 
                           na_if("") %>% 
                           coalesce(DRIVKRAFT),
                         
                         DRIV = case_when(DRIVKRAFT %in% c("Benzin", "PHEV",  "Brint",
                                                           "Ukendt") ~ "Øvrige drivmidler",
                                          DRIVKRAFT=="Total for rapport" ~"Total",
                                          T ~DRIVKRAFT) %>% 
                           factor(levels = c("Øvrige drivmidler", "Diesel", "Gas", "El",
                                             "Total")),
                         DATE = parse_number(.x, locale = locale(grouping_mark = "-")),
                         DATE = lubridate::dmy(DATE))))() %>%  
  summarise(ANTAL = sum(ANTAL), 
            .by = c("KASSORI", "DATE", "DRIV")) 


nummer_sidste_md <- bestand_data$DATE %>% max() %>% month()
nyeste_aar <- bestand_data$DATE %>% max() %>% year()

# Til figur 3: bestand ultimo året og bestand i seneste måned i indeværende år
bestand_data_1 <- bestand_data %>% 
  filter(DRIV !="Total", KASSORI=="TOTAL", month(DATE)==12 | DATE==max(DATE)) %>% 
  summarise(ANTAL = sum(ANTAL), 
            .by = c("DATE", "DRIV")) %>% 
  mutate(AAR = ifelse(month(max(DATE))!=12, 
                      str_c(year(DATE), " (", format(DATE, "%B"), ")"), 
                      as.character(year(DATE)+1)), 
         A_BESTAND = ANTAL/sum(ANTAL)*100,
         .by = c("DATE")) %>% 
  select(AAR, DRIV, ANTAL, A_BESTAND) %>% 
  arrange(AAR)

bestand_data_udv <- bestand_data %>% 
  filter(KASSORI=="TOTAL", month(DATE)==12 | month(DATE)==nummer_sidste_md) %>% 
    mutate(AAR = ifelse(month(DATE)!=12, 
                      year(DATE),
                      year(DATE)+1)) %>% 
  arrange(DRIV, DATE) %>% 
  mutate(lag_antal = lag(ANTAL),
         .by = c("AAR", "DRIV")) %>% 
  filter(AAR >2019, !is.na(lag_antal)) %>% 
  mutate(UDV = ANTAL - lag_antal,
         DRIV = factor(DRIV, 
                       levels = c("El", "Gas", "Diesel", "Øvrige drivmidler",
                                  "Total")),
         .keep = "unused") %>% 
  select(-KASSORI) %>% 
  arrange(AAR)
  
nyreg_data <- dir(sti) %>% 
  str_subset("Nyregistreringer") |>
  (\(y) map_dfr(y, ~read_excel(str_c(sti,"/", .x), skip = 9,
                               .name_repair = ~str_to_upper(.x) %>% 
                                 str_replace_all(c(" |\\,|\\.|-|\\/|\\(|\\)"="_", "Å"="AA", "Æ"="AE", "Ø"="OE", "__"="_") )) %>% 
                  select(-NR_) %>% 
                  pivot_longer(cols = -"DRIVKRAFT", names_to = "KASSORI", values_to = "ANTAL") %>% 
                  arrange(KASSORI, DRIVKRAFT)  %>% 
                  mutate(DRIVKRAFT = str_extract_all(DRIVKRAFT, "PHEV|El", simplify = T) %>% 
                           na_if("") %>% 
                           coalesce(DRIVKRAFT),
                         
                         DRIV = case_when(DRIVKRAFT %in% c("Benzin", "PHEV",  "Brint",
                                                           "Ukendt") ~ "Øvrige drivmidler",
                                          DRIVKRAFT=="Total for rapport" ~"Total",
                                          T ~DRIVKRAFT) %>% 
                           factor(levels = c("Øvrige drivmidler", "Diesel", "Gas", "El",
                                             "Total")),
                         DATE1 = parse_number(.x, locale = locale(grouping_mark = "-")),
                         DATE2 = str_sub(.x, start = -15) %>% parse_number(locale = locale(grouping_mark = "-")),
                         DATE_ST = lubridate::dmy(DATE1),
                         DATE_SL = lubridate::dmy(DATE2),
                         AAR = year(DATE_ST) %>% as.character())))() %>% 
  select(-DATE1,-DATE2)


nyreg_data_1 <- nyreg_data %>% 
  filter(DRIV !="Total", KASSORI=="TOTAL") |>
  (\(y) bind_rows(summarise(y, ANTAL = sum(ANTAL), 
                            .by = c("AAR", "DRIV")),
                  filter(y, DATE_SL==max(DATE_SL)) %>% 
                    mutate(AAR = str_c(year(DATE_SL), " (", format(DATE_SL, "%B"), ")")) %>% 
                    select(AAR, DRIV, ANTAL)))() %>% 
  mutate(A_NYREG = round(ANTAL/sum(ANTAL)*100,1),
         .by = "AAR") %>% 
  arrange(AAR)

KF_salg <- read_excel(str_c(sti_kf, "/", "kf23_dataark_-_transport.xlsx"),
           sheet = "Salg", skip =4) %>% 
  rename("type"=1, drivmiddel = 2) %>% 
  filter(!if_all(.fns =~is.na(.x))) %>% 
  mutate(drivmiddel =coalesce(drivmiddel, "Total")) %>% 
  fill(type) %>% 
  pivot_longer(cols = matches("\\d+"), names_to = "aar", values_to = "antal") %>% 
  mutate(antal = round(antal, 0))

KF_bestand <- read_excel(str_c(sti_kf, "/", "kf23_dataark_-_transport.xlsx"),
           sheet = "Bestand", skip =4) %>% 
  rename("type"=1, drivmiddel = 2) %>% 
  filter(!if_all(.fns =~is.na(.x))) %>% 
  mutate(drivmiddel =coalesce(drivmiddel, "Total")) %>% 
  fill(type) %>% 
  pivot_longer(cols = matches("\\d+"), names_to = "aar", values_to = "antal") %>% 
  mutate(antal = round(antal, 0))

KF_tal <- KF_bestand %>% 
  filter(type=="Lastbiler", drivmiddel =="BEV") %>% 
  mutate(aar = parse_number(aar),
         x_axis = str_glue("1. januar {aar+1} forventet (KF23)"),
         oprindelse = "KF") %>% 
  filter(aar %in% c(nyeste_aar-1, nyeste_aar)) %>% # TODO: Når KF24 kommer skal denne rettes til
  select(ANTAL=antal, x_axis, oprindelse)
  

# bestand_data %>% 
#   filter(KASSORI!="TOTAL") %>% 
#   summarise(ANTAL_EL = sum(ifelse(DRIV=="El", ANTAL, 0)),
#             ANTAL = sum(ANTAL),
#             ANDEL = ANTAL_EL/ANTAL*100,
#     .by = c("KASSORI", "DATE")
#   ) %>% 
#   filter(DATE==max(DATE)) %>% 
#   arrange(desc(ANTAL)) %>% 
#   view()

udvalgte_kat <- c("RENOVATIONSAGGREGAT", "KOELEANLAEG", "LUKKET_KASSE", "LAESSEBAGSMAEK", "TANK", "LAESSEKRAN") %>% 
  factor(., levels = .)

nyreg_data_underkat <- nyreg_data %>% 
  filter(DRIV !="Total", KASSORI %in% udvalgte_kat) |>
  (\(y) bind_rows(summarise(y, ANTAL = sum(ANTAL), 
                            .by = c("AAR","KASSORI", "DRIV")),
                  filter(y, DATE_SL==max(DATE_SL)) %>% 
                    mutate(AAR = str_c(year(DATE_SL), " (", format(DATE_SL, "%B"), ")")) %>% 
                    select(AAR, DRIV, ANTAL, KASSORI)))() %>% 
  mutate(A_NYREG = round(ANTAL/sum(ANTAL)*100,1),
         .by = c("AAR", "KASSORI")) %>% 
  arrange(AAR)

bestand_data_underkat <-  bestand_data %>% 
  filter(DRIV !="Total", KASSORI %in% udvalgte_kat, month(DATE)==12 | DATE==max(DATE)) %>% 
  summarise(ANTAL = sum(ANTAL), 
                                        .by = c("DATE","KASSORI", "DRIV")) %>% 
  mutate(AAR = ifelse(month(max(DATE))!=12, 
                      str_c(year(DATE), " (", format(DATE, "%B"), ")"), 
                      as.character(year(DATE)+1)), 
         A_BESTAND = ANTAL/sum(ANTAL)*100,
         .by = c("DATE","KASSORI")) %>% 
  select(AAR,KASSORI, DRIV, ANTAL, A_BESTAND) %>% 
  arrange(AAR)


```

```{r globale variable til tekst}


totalsalg_seneste <- nyreg_data_1 %>% filter(AAR==nyeste_aar) %>% pull(ANTAL) %>% sum()
elsalg_seneste <- nyreg_data_1 %>% filter(AAR==nyeste_aar, DRIV=="El") %>% pull(ANTAL) %>% sum()


totalsalg_naestseneste <- nyreg_data_1 %>%  filter(AAR==nyeste_aar-1) %>% pull(ANTAL) %>% sum()
elsalg_naestseneste <- nyreg_data_1 %>%  filter(AAR==nyeste_aar-1, DRIV=="El") %>% pull(ANTAL) %>% sum()


# totalsalg_21 <- nyreg_data_1 %>% filter(year(DATE)==2021) %>% pull(ANTAL) %>% sum()
# elsalg_21 <- nyreg_data_1 %>% filter(year(DATE)==2021, DRIV=="El") %>% pull(ANTAL) %>% sum()



seneste_md <- format(ISOdate(2000, nummer_sidste_md, 1), "%B") 
seneste_md_tal <- nyreg_data_1 %>% 
  filter(str_detect(AAR, "\\("), DRIV=="El") %>% 
  pull("A_NYREG")


bestand_2021 <- bestand_data_1 %>% filter(AAR=="2021") %>% pull("ANTAL") %>% sum()
bestand_seneste <- bestand_data_1 %>% filter(str_detect(AAR, "\\(")) %>% pull("ANTAL") %>% sum()
elbestand_seneste <- bestand_data_1 %>% filter(str_detect(AAR, "\\("), DRIV=="El") %>% pull("ANTAL")


# 
# Alt imens bestanden af elbiler er under udvikling, er bestanden af fossilbiler gået fra en nettotilgang på  `r tal_fos_2019` biler i de første `r month(max(dat_fig_3$DATE))` måneder af 2020 til en nettoafgang på `r tal_fos_2023` biler i de første `r month(max(dat_fig_3$DATE))` måneder af 2023. Det skyldes særligt, at bestanden af dieselbiler har været faldende siden august 2020, mens bestanden af benzinbiler har været faldende siden august 2021.
# 
# Af figuren fremgår det yderligere, at væksten i bestanden af plug-in-bybrid biler foreløbigt er toppet i `r sprintf("%.0f", max_year_P_I_H)`.

  
# <- bestand_data_1 %>% filter(AAR=="2020") %>% pull(ANTAL) %>% sum()
# bestand_seneste <- bestand_data_1 %>% filter(AAR==max(AAR)) %>% pull(ANTAL) %>% sum()
# elbestand_seneste <- bestand_data_1 %>% filter(AAR==max(AAR), DRIV=="El") %>% pull(ANTAL) %>% sum()

```



```{r}

figur_1_2 <- nyreg_data_1 %>% 
  select(år=AAR, 
         drivmiddel=DRIV,
         antal =ANTAL,
         andel = A_NYREG)


 
figur_3 <- bestand_data_1 |>
  select(år = AAR,
         drivmiddel=DRIV,
         antal =ANTAL , 
         andel = A_BESTAND
  ) 

figur_4 <- bestand_data_1 %>% 
  filter(AAR %in% c(nyeste_aar-1,nyeste_aar), DRIV =="El") %>% 
  mutate(x_axis = str_c("1. januar", AAR),
         oprindelse = "Bilstatistik",
         ANTAL,
         .keep = "none") %>%
  bind_rows(KF_tal) %>% 
  select(kilde = oprindelse,
         dato=x_axis, 
         antal =ANTAL)


 
figur_5 <- bestand_data_udv |> 
  arrange(AAR, desc(DRIV)) |>
  select(år = AAR,
         drivmiddel=DRIV,
         antal =UDV 
  )

  figur_6 <- nyreg_data_underkat |> 
  arrange(KASSORI, AAR, desc(DRIV)) |>
  mutate(år = AAR,
         kassori = str_replace_all(KASSORI, '_', ' ') %>% 
                          str_to_sentence(),
         drivmiddel=DRIV,
         antal =ANTAL,
         andel = A_NYREG,
         .keep = "none"
  ) 
figur_7 <- bestand_data_underkat |> 
  arrange(KASSORI, AAR, desc(DRIV)) |>
    mutate(år = AAR,
         kassori = str_replace_all(KASSORI, '_', ' ') %>% 
                          str_to_sentence(),
         drivmiddel=DRIV,
         antal =ANTAL,
         andel = A_BESTAND,
         .keep = "none"
  ) 

thm <- hc_theme(
      chart = list(
        style = list(
          fontFamily = "Georgia"
        )
      )
)


```


Dette er Transportministeriets interne statusnotat for nyregistreringer og bestand af lastbiler. Det viser bl.a. udviklingen i antallet af lastbiler fordelt på drivmiddeltyper. Notatet opdateres månedsvis og er baseret på data fra Bilstatistik.  

Data fra rapporten kan hentes her:
```{r}
list("Figur 1 og 2" = figur_1_2, "Figur 3" = figur_3, "Figur 4" = figur_4, "Figur 5" = figur_5,
     "Figur 6" = figur_6, "Figur 7" = figur_7) %>%
  download_this(
    output_name = "Data til rapport om status på lastbilsudviklingen",
    output_extension = ".xlsx",
    button_label = "Download datasæt",
    button_type = "info",
    has_icon = TRUE,
    icon = "fa fa-save"
  )
```


### Status på udviklingen af bestanden
I løbet af de første `r  nummer_sidste_md` måneder af `r as.character(nyeste_aar)` er der nyregistreret `r totalsalg_seneste` lastbiler, hvoraf `r elsalg_seneste` er ellastbiler. Til sammenligning blev der i hele `r as.character(nyeste_aar-1)` nyregistreret `r elsalg_naestseneste` ellastbiler. 

```{r}

farver <- c("graa",  "blaa", "orange","groen") %>% factor(., levels = .)

format_chart <- function(x, titel) {hc_chart(x, spacingTop = 40,
           style = list(fontFamily= 'Georgia')) %>% 
      hc_title(text =titel,
           margin = 20,
           align = "left",
           x = 25,
           y = -10,
    style = list(useHTML = TRUE))}

nyreg_data_1 |> 
  filter(str_detect(AAR, "\\(", negate = T)) |>
  mutate(AAR = as.numeric(AAR)) %>% 
  hchart('column', hcaes(x = AAR, y =ANTAL, group = DRIV ), borderColor = 0,
         style = list(useHTML = TRUE, font = "Georgia")) %>%
  
  hc_plotOptions(column = list(stacking = "normal")) |> 
  hc_colors(c(trm_colors(farver))) |> 
  hc_yAxis(title = list(text = "Antal"),
           labels = list(format = "{value:,.0f}"),
    stackLabels = list(enabled = TRUE, verticalAlign = 'top',
                             crop = FALSE, overflow = 'none')) |> 
  hc_xAxis(title = list(text = NULL)) %>% 
  hc_legend(reversed =TRUE) %>% 
  hc_tooltip(shared = TRUE) %>% 
  format_chart("<b>Figur 1.</b> Udvikling i nyregistreringer af lastbiler fordelt på drivmiddel")

```


Ellastbilers andel af det samlede antal nyregistreringer har været svagt stigende siden 2021. I `r as.character(nyeste_aar)` har ellastbiler hidtil udgjort  `r elsalg_seneste/totalsalg_seneste*100` pct. af de samlede nyregistreringer, jf. figur 2, hvor ellastbiler udgjorde `r seneste_md_tal` pct. af nyregistreringerne i `r str_c(seneste_md, " ", nyeste_aar)`. I `r as.character(nyeste_aar-1)` udgjorde ellastbiler `r elsalg_naestseneste/totalsalg_naestseneste*100` pct. af de samlede nyregistreringer.


```{r}

fct_sort <- nyreg_data_1$AAR %>% unique()

nyreg_data_1 |> 
  mutate(AAR = factor(AAR, levels = fct_sort)) %>% 
  hchart('column', hcaes(x = AAR, y =A_NYREG , group = DRIV ), borderColor = 0) |> 
  hc_plotOptions(column = list(stacking = "normal"), style = list(
          fontFamily = "Georgia"
        )) |> 
  hc_colors(c(trm_colors(farver))) |> 
  hc_yAxis(title = list(text = "Pct."), max = 100) |> 
  hc_xAxis(title = list(text = NULL), categories = fct_sort) %>% 
  hc_legend(reversed =TRUE) %>% 
  hc_tooltip(shared = TRUE) %>% 
  format_chart("<b>Figur 2.</b> Drivmidlernes andel af nyregistreringer for lastbiler")

```

Diesel er stadig det dominernde drivmiddel i bestanden af lastbiler. Bestanden af lastbiler har generelt været stigende siden 1. januar 2021, hvor bestanden var `r bestand_2021`, mens bestanden ultimo `r format(ISOdate(2000, nummer_sidste_md, 1), "%B")` `r as.character(nyeste_aar)` var `r bestand_seneste` lastbiler. Ultimo `r format(ISOdate(2000, nummer_sidste_md, 1), "%B")` `r as.character(nyeste_aar)` var der `r elbestand_seneste` ellastbiler svarende til `r elbestand_seneste/bestand_seneste*100` pct. af den samlede bestand.


```{r}
#Ny figur 3 opgørelse af årlig bestand

bestand_data_1 |> 
  hchart('column', hcaes(x = AAR, y = ANTAL, group = DRIV ), borderColor = 0) |> 
  hc_plotOptions(column = list(stacking = "normal")) |> 
  hc_colors(c(trm_colors(farver))) |> 
  hc_yAxis(
    title = list(text = "Antal (tusind)"),
    labels = list(formatter = JS("function() {
      return this.value >= 1000 ? (this.value / 1000).toFixed(0) : this.value;
    }")),
    stackLabels = list(enabled = TRUE, verticalAlign = 'top',
                             crop = FALSE, overflow = 'none')
  ) |> 
  hc_xAxis(title = list(text = NULL))|>
  hc_tooltip(
    pointFormat = "{series.name}: <b>{point.y:,.0f}<b> lastbiler <br>
    <b>{point.percentage:.1f}<b> pct. af den samlede bestand"
  )  %>% 
  format_chart("<b>Figur 3.</b> Udviklingen i den samlede bestand af lastbiler") %>% 
  hc_legend(reversed =TRUE)
  
```



Bestanden for 1. januar 2024 blev i KF23 fremskrevet til `r KF_tal$ANTAL[1]` ellastbiler og `r KF_tal$ANTAL[2]` 1. januar 2025. Den faktiske bestand var `r elbestand_seneste` ellastbiler utlimo `r str_c(seneste_md, " ", nyeste_aar)`, jf. figur 4. 



```{r}

bestand_data_1 %>% 
  filter(AAR==nyeste_aar | str_detect(AAR, "\\("), DRIV =="El") %>% 
  mutate(x_axis = ifelse(str_detect(AAR, "\\("),
                         str_c("Ultimo ", seneste_md, " ", nyeste_aar),
                         str_c("1. januar ", AAR)),
         oprindelse = "Bilstatistik",
         ANTAL,
         .keep = "none") %>%
  bind_rows(KF_tal) |> 
  hchart('column', hcaes(x = x_axis, y = ANTAL, group=oprindelse), color = trm_colors(c("blaa", "orange")), borderColor = 0) |>
  hc_yAxis(title = list(text = "Antal"),
           labels = list(
             formatter = JS("function() {
      return this.value >= 1000 ? (this.value / 1000).toFixed(0) : this.value;
    }"))) |>   

  hc_xAxis(title = list(text = NULL)) |>
  hc_plotOptions(column = list(pointWidth =100)) %>%
  format_chart(str_glue("<b>Figur 4.</b> Status for antallet af ellastbiler i {nyeste_aar}"))


nyreg_data_underkat_txt_el <- nyreg_data_underkat %>% filter(AAR == nyeste_aar-1, DRIV == "El") %>% select(KASSORI, ANTAL) %>% deframe() %>% as.list()

nyreg_data_underkat_txt_samlet <- nyreg_data_underkat %>% filter(AAR == nyeste_aar-1) %>% 
  summarise(ANTAL = sum(ANTAL),
            .by = "KASSORI") %>% deframe() %>% as.list()

bestand_data_underkat_txt_el <- bestand_data_underkat %>% filter(str_detect(AAR, "\\("), DRIV == "El") %>% select(KASSORI, A_BESTAND) %>% deframe() %>% as.list()

nyeste_aars_udv <- bestand_data_udv %>% 
  filter(DATE==max(DATE)) %>% 
  pull(name = DRIV)
  
sidste_aars_udv <- bestand_data_udv %>% 
  filter(DATE==max(DATE) %m-% years(1) ) %>% 
  pull(name = DRIV)


```


Bestanden af diesellastbiler er indtil videre faldet med `r abs(nyeste_aars_udv[["Diesel"]])` i `r as.character(nyeste_aar)`, mens bestanden af ellastbiler er steget med `r nyeste_aars_udv[["El"]]`. I samme periode sidste år faldt bestanden af diesellastbiler med `r abs(sidste_aars_udv[["Diesel"]])`, mens antallet af ellastbiler steg med `r sidste_aars_udv[["El"]]`.


```{r}

bestand_data_udv |>
  arrange(AAR, desc(DRIV)) %>%
  hchart('column', hcaes(x = AAR, y = UDV, group = DRIV ), borderColor = 0) |>
  hc_colors(c(trm_colors(c(sort(farver, decreasing = T) %>% as.character(), "lyseblaa")))) |>
  # hc_legend(reversed =TRUE) %>%
  hc_yAxis(title = list(text = "Antal"),
           labels = list(
             formatter = JS("function() {
      return this.value ? (this.value).toFixed(0) : this.value;
    }"))) |>
  hc_xAxis(title = list(text = NULL)) |>
  
  hc_tooltip() %>% 
  format_chart(str_glue("<b>Figur 5.</b> Udviklingen i bestand af lastbiler fordelt på drivmidler. Januar - {seneste_md}"))

# TODO: Kommentar fra Camilla: her er noget med fortegn

```


Opdeles lastbilerne i supplerende karosseri, ses tydeligt, at det primært har været renovationslastbiler, som har omstillet først til el. Disse lastbiler er i højere grad styret af krav fra offentlige udbud og kører typisk ikke særlig langt på en dag. Sidste år udgjorde el `r nyreg_data_underkat_txt_el$RENOVATIONSAGGREGAT/nyreg_data_underkat_txt_samlet$RENOVATIONSAGGREGAT*100` pct. af det samlede nyregistreringer af renovations lastbiler, mens el udgjorde `r nyreg_data_underkat_txt_el$LUKKET_KASSE/nyreg_data_underkat_txt_samlet$LUKKET_KASSE*100` pct. af alle nyregistrerede lastbiler med lukket kasse.

Da en lastbil kan have mange forskellige supplerende karosserier, kan en lastbil optræde i flere af kategorierne.

```{r, results='asis'}
cat("**Figur 6. Andel af nyregistreringer fordelt supplerende karosseri og drivmiddel**")

map(udvalgte_kat, ~{nyreg_data_underkat |>
        filter(KASSORI==.x) %>% 
  mutate(AAR = factor(AAR, levels = fct_sort)) %>% 
  hchart('column', hcaes(x = AAR, y =ANTAL, group = DRIV ), borderColor = 0) |> 
  hc_plotOptions(column = list(stacking = "percent")) |> 
  hc_colors(c(trm_colors(farver))) |> 
  hc_yAxis(title = list(text = "Pct."), max = 100) |> 
  hc_xAxis(categories = fct_sort, title = list(text = NULL)) %>% 
  hc_legend(reversed =TRUE) %>% 
  hc_tooltip(shared = TRUE,
    pointFormat = "<b>{series.name}</b>: {point.percentage:.1f} pct. ({point.y:,.0f} lastbiler) <br>"
  )  %>% 
  format_chart(str_glue("<b>{str_replace_all(.x, c('_'=' ', 'OE'='Ø', 'AA'='Å', 'AE'='Æ')) %>% str_to_sentence()}<b>"))}) |> 
  hw_grid(rowheight = 400) %>% htmltools::browsable()


# TODO: Der er noget tekst jeg ikke kan se
```


Bestanden af gasrenovationslastbiler toppede i 2022 og har været svagt faldende siden. I samme periode er ellastbiler gået fra at udgøre 2,1 pct. 1. januar 2022 til at udgøre `r bestand_data_underkat_txt_el$RENOVATIONSAGGREGAT` pct. i `r seneste_md` `r as.character(nyeste_aar)`.

Da en lastbil kan have mange forskellige supplerende karosserier, kan en lastbil optræde i flere af kategorierne.


**Figur 7. Bestanden fordelt supplerende karosseri og drivmiddel**
```{r}

map(udvalgte_kat, ~{bestand_data_underkat |> 
  filter(KASSORI==.x) %>% 

  hchart('column', hcaes(x = AAR, y = ANTAL, group = DRIV ), borderColor = 0) |> 
  hc_plotOptions(column = list(stacking = "normal")) |> 
  hc_colors(c(trm_colors(farver))) |> 
  hc_yAxis(
    title = list(text = "Antal"),
    labels = list(
      format = "{value:,.0f}")
  ) |> 
  hc_xAxis(categories = fct_sort, title = list(text = NULL)) %>% 
  hc_tooltip(shared = TRUE,
             pointFormat = "<b>{series.name}</b>: {point.y:,.0f} lastbiler ({point.percentage:.1f} pct.) <br>"
  )  %>% 
  hc_legend(reversed =TRUE) %>% 
  format_chart(str_glue("<b>{str_replace_all(.x, c('_'=' ', 'OE'='Ø', 'AA'='Å', 'AE'='Æ')) %>% str_to_sentence()}<b>"))}) |> 
  hw_grid(rowheight = 400) %>% htmltools::browsable()

```





