---
title: "Luftfartsstatistik - operationer og passagerer"
output: 
  flexdashboard::flex_dashboard:
    css: "styles_KF.css"
    orientation: rows
    vertical_layout: fill
---

```{r include=FALSE}

library(tidyverse)
library(flexdashboard)
library(highcharter)
library(TRMvisual)
library(fontawesome)

knitr::opts_chunk$set(echo = FALSE, warning = FALSE, message = FALSE)

lang <- getOption("highcharter.lang")
lang$decimalPoint <- ","
lang$thousandsSep <- "."
lang$numericSymbols <- highcharter::JS("null")
options(highcharter.lang = lang)

# ----- PARAMETRE -----

sti_luft <- "S:/CAKL/Projekter/4. Tværgående analyser/Vidensbank/Data/"

# Basisår for indeksering
basis_aar_oensket <- 2019L

# ----- indlæsning -------

fil_luft <- dir(sti_luft, pattern = "Luftfart_BLTM", full.names = TRUE)
if (length(fil_luft) == 0) stop("Fandt ingen fil med 'Luftfart_BLTM' i: ", sti_luft)
fil_luft <- fil_luft[order(file.mtime(fil_luft), decreasing = TRUE)][1]

raa <- readr::read_delim(
  fil_luft,
  delim     = ",",
  col_types = readr::cols(.default = readr::col_character()),
  locale    = readr::locale(encoding = "UTF-8"),
  trim_ws   = TRUE
)

find_col <- function(df, moenster) {
  hit <- names(df)[stringr::str_detect(names(df), stringr::regex(moenster, ignore_case = TRUE))]
  if (length(hit) == 0) NA_character_ else hit[1]
}

find_aar_col <- function(df) {
  kandidat <- names(df)[map_lgl(df, ~{
    v <- suppressWarnings(as.integer(stringr::str_squish(.x)))
    all(!is.na(v)) && all(v >= 2000 & v <= 2100)
  })]
  if (length(kandidat) == 0) NA_character_ else kandidat[1]
}

kol <- list(
  lufthavn  = find_col(raa, "lufthavn"),
  aar       = find_aar_col(raa),
  maaned    = find_col(raa, "month|m.ned"),
  handling  = find_col(raa, "handling"),
  pax       = find_col(raa, "passager"),
  operation = find_col(raa, "operation")
)

if (any(is.na(unlist(kol)))) {
  stop("Kunne ikke identificere alle kolonner. Fundne kolonner: ",
       paste(names(raa), collapse = " | "))
}

dk_tal <- function(x) {
  readr::parse_number(x, locale = readr::locale(decimal_mark = ",", grouping_mark = "."))
}

# ----- oprydning --------

luft_raa <- raa |>
  transmute(
    lufthavn_raa = stringr::str_squish(.data[[kol$lufthavn]]),
    aar          = as.integer(.data[[kol$aar]]),
    maaned       = as.integer(stringr::str_squish(.data[[kol$maaned]])),
    retning      = case_when(
      stringr::str_detect(tolower(.data[[kol$handling]]), "^afg") ~ "Afgang",
      stringr::str_detect(tolower(.data[[kol$handling]]), "^ank") ~ "Ankomst",
      TRUE ~ NA_character_
    ),
    passagerer   = dk_tal(.data[[kol$pax]]),
    operationer  = dk_tal(.data[[kol$operation]])
  )

navne <- c(
  "KOBENHAVN"             = "København (Kastrup)",
  "BILLUND"               = "Billund",
  "AALBORG"               = "Aalborg",
  "AARHUS"                = "Aarhus",
  "BORNHOLM/RONNE"        = "Bornholm (Rønne)",
  "MIDTJYLLANDS LUFTHAVN" = "Midtjyllands Lufthavn (Karup)",
  "ESBJERG"               = "Esbjerg",
  "SONDERBORG"            = "Sønderborg",
  "ROSKILDE"              = "Roskilde"
)

luft <- luft_raa |>
  filter(!is.na(aar), !is.na(maaned), !is.na(retning)) |>
  mutate(
    lufthavn    = coalesce(unname(navne[lufthavn_raa]), lufthavn_raa),
    passagerer  = if_else(passagerer < 0, NA_real_, passagerer),
    operationer = coalesce(operationer, 0)
  )

# ---- komplette år ----

aar_status <- luft |>
  summarise(n_mdr = n_distinct(maaned), .by = aar)

aar_komplette <- aar_status |> filter(n_mdr == 12) |> pull(aar) |> sort()
aar_delvise   <- aar_status |> filter(n_mdr < 12)  |> pull(aar) |> sort()

seneste_aar <- max(luft$aar)
seneste_mdr <- luft |> filter(aar == seneste_aar) |> pull(maaned) |> max()

maaned_dk <- c("Januar", "Februar", "Marts", "April", "Maj", "Juni",
               "Juli", "August", "September", "Oktober", "November", "December")

# Maanedens navn med lille begyndelsesbogstav, saa figurtekster kan skrive
# "til og med maj" i stedet for "til og med maaned 5".
seneste_mdr_navn <- str_to_lower(maaned_dk[seneste_mdr])

# Ufuldstændige år markeres med stjerne i figurerne. 
stjerne_aar <- function(x) if_else(x %in% aar_delvise, str_c(x, "*"), as.character(x))

aar_alle          <- sort(unique(luft$aar))
aar_niveau        <- stjerne_aar(aar_alle)
seneste_komplet   <- max(aar_komplette)

note_periode <- str_glue(
  "Kilde: Trafikstyrelsen. ",
  "Anm.: Seneste observation er {seneste_mdr_navn} {seneste_aar}. ",
  if (length(aar_delvise) > 0)
    str_c("År markeret med * er ufuldstændige og dækker kun januar til og med ",
          seneste_mdr_navn, ". Niveauet er derfor ikke sammenligneligt med de hele år. ")
  else ""
)

# ---- aggregat ----
# Alle år indgår, også de ufuldstændige.

aar_luft <- luft |>
  summarise(passagerer  = sum(passagerer, na.rm = TRUE),
            operationer = sum(operationer),
            .by = c(lufthavn, aar)) |>
  mutate(aar_label = factor(stjerne_aar(aar), levels = aar_niveau))

# Basisåret for indeksering skal være et helt år.
basis_aar <- if (basis_aar_oensket %in% aar_komplette) basis_aar_oensket else min(aar_komplette)

# ---- månedsdata: indeværende år mod sidste år ----

aar_i_aar  <- seneste_aar
aar_sidste <- seneste_aar - 1L

har_sidste_aar <- aar_sidste %in% aar_alle

# Returnerer altid en vektor af længde 12. Måneder uden data bliver NA og tegnes som
# tomme i Highcharts. Når nye måneder kommer med i datagrundlaget, fyldes de automatisk
# ud - der er ingen hårdkodet slutmåned.
maanedsserie <- function(data, vaerdi_kol, valgt_aar) {
  if (!valgt_aar %in% data$aar) return(rep(NA_real_, 12))
  v <- data |>
    filter(aar == valgt_aar) |>
    summarise(vaerdi = sum(.data[[vaerdi_kol]], na.rm = TRUE), .by = maaned)
  ud <- rep(NA_real_, 12)
  ud[v$maaned] <- v$vaerdi
  ud
}

note_aarssammenligning <- str_glue(
  "Kilde: Trafikstyrelsen. ",
  "Anm.: {aar_i_aar} er opgjort til og med {seneste_mdr_navn}. ",
  "De resterende måneder står tomme, indtil data foreligger. "
)

# Anmaerkning til figurer, der kun viser hele aar.
note_hele_aar <- str_glue(
  "Kilde: Trafikstyrelsen. ",
  "Anm.: Kun hele år vises. Det igangværende år ({seneste_aar}) indgår ikke, ",
  "da det kun dækker januar til og med {seneste_mdr_navn} og derfor ikke er sammenligneligt."
)

# Anmaerkning om retning: passagertal, der ikke er filtreret paa retning, taeller
# baade afgaaede og ankomne, dvs. alle passagerer ekspederet i lufthavnen.
note_begge_retninger <- "Passagertallet omfatter både afgåede og ankomne passagerer, altså alle passagerer ekspederet i lufthavnen."

# --- farver ---

farve_palet <- c(
  trm_colors(c("blaa", "orange", "groen", "cyan", "roed"), lys = 0),
  trm_colors(c("blaa", "orange", "groen", "cyan", "roed"), lys = 1),
  trm_colors(c("blaa", "orange", "groen", "cyan", "roed"), lys = 2)
)
farver_for <- function(x) rep_len(farve_palet, length(unique(x)))

# ---- resultattal til Indledning ----
# Nøgletallene herunder beregnes ud fra data, så Indledning-teksten på faner
# opdateres automatisk, når datagrundlaget opdateres. Der hardkodes ingen
# aarstal eller vaerdier i selve teksten.

dk_format <- function(x, digits = 1) {
  format(round(x, digits), nsmall = digits, big.mark = ".", decimal.mark = ",",
         trim = TRUE, scientific = FALSE)
}

# Nationalt niveau: seneste hele aar mod basisaaret
agg_basis <- aar_luft |>
  filter(aar == basis_aar) |>
  summarise(passagerer = sum(passagerer, na.rm = TRUE), operationer = sum(operationer))

agg_seneste <- aar_luft |>
  filter(aar == seneste_komplet) |>
  summarise(passagerer = sum(passagerer, na.rm = TRUE), operationer = sum(operationer))

udvikling_pax_total <- 100 * agg_seneste$passagerer / agg_basis$passagerer - 100
udvikling_ops_total <- 100 * agg_seneste$operationer / agg_basis$operationer - 100

# Indeks pr. lufthavn (passagerer) i seneste hele aar ift. basisaaret.
# Roskilde udelades her, da lufthavnen jf. fanen Flyoperationer er domineret
# af privat- og skoleflyvning og derfor ikke er sammenlignelig på passagertal.
indeks_lufthavne <- aar_luft |>
  filter(aar %in% c(basis_aar, seneste_komplet)) |>
  select(lufthavn, aar, passagerer) |>
  pivot_wider(names_from = aar, values_from = passagerer, names_prefix = "p") |>
  mutate(indeks = 100 * .data[[str_c("p", seneste_komplet)]] / .data[[str_c("p", basis_aar)]]) |>
  filter(!is.na(indeks), !lufthavn %in% c("København (Kastrup)", "Roskilde"))

lufthavn_bedst   <- indeks_lufthavne |> slice_max(indeks, n = 1, with_ties = FALSE)
lufthavn_svagest <- indeks_lufthavne |> slice_min(indeks, n = 1, with_ties = FALSE)

kbh_indeks <- 100 *
  (aar_luft |> filter(lufthavn == "København (Kastrup)", aar == seneste_komplet) |> pull(passagerer)) /
  (aar_luft |> filter(lufthavn == "København (Kastrup)", aar == basis_aar) |> pull(passagerer))

kbh_andel_operationer <- 100 *
  (aar_luft |> filter(lufthavn == "København (Kastrup)", aar == seneste_komplet) |> pull(operationer)) /
  agg_seneste$operationer

# Aar til dato: samme metode som figurerne, alle maaneder til og med seneste_mdr
ytd_i_aar <- luft |>
  filter(maaned <= seneste_mdr, aar == aar_i_aar) |>
  summarise(passagerer = sum(passagerer, na.rm = TRUE), operationer = sum(operationer))

ytd_sidste <- luft |>
  filter(maaned <= seneste_mdr, aar == aar_sidste) |>
  summarise(passagerer = sum(passagerer, na.rm = TRUE), operationer = sum(operationer))

udvikling_ytd_pax <- 100 * (ytd_i_aar$passagerer / ytd_sidste$passagerer - 1)
udvikling_ytd_ops <- 100 * (ytd_i_aar$operationer / ytd_sidste$operationer - 1)

# Saesonmoenster: gennemsnit over hele aar, samme grundlag som figuren
saeson_stats <- luft |>
  filter(aar %in% aar_komplette) |>
  summarise(operationer = sum(operationer), .by = c(aar, maaned)) |>
  summarise(operationer = mean(operationer), .by = maaned) |>
  mutate(maaned_navn = maaned_dk[maaned])

saeson_top         <- saeson_stats |> slice_max(operationer, n = 1, with_ties = FALSE)
saeson_bund        <- saeson_stats |> slice_min(operationer, n = 1, with_ties = FALSE)
saeson_forhold_pct <- 100 * (saeson_top$operationer / saeson_bund$operationer - 1)

# Roskilde: operationer pr. passager i seneste hele aar. Bruges til at
# underbygge talmæssigt, at lufthavnen er domineret af privat- og skoleflyvning.
roskilde_ops_pr_passager <- aar_luft |>
  filter(lufthavn == "Roskilde", aar == seneste_komplet) |>
  summarise(forhold = operationer / passagerer) |>
  pull(forhold)

```

```{r}
tags$style("
  .chart-container {
    width: 100% !important;
  }
")
```


`r fa("file-lines")` Beskrivelse
=====================================

Trafikstyrelsen er den officielle producent af dansk luftfartsstatistik og indsamler månedligt oplysninger om flyoperationer og passagerer fra `r n_distinct(luft$lufthavn)` danske lufthavne, der indberetter til styrelsen.

Denne oversigt viser udviklingen i flyoperationer og passagertal fra `r min(aar_alle)` og frem, så genopretningen efter covid-19 kan følges på tværs af lufthavnene, og det igangværende år kan holdes op mod tidligere år.

Passagertallet lå i `r seneste_komplet` `r dk_format(abs(udvikling_pax_total), 1)` pct. `r ifelse(udvikling_pax_total >= 0, "over", "under")` niveauet fra `r basis_aar`, mens antallet af operationer lå `r dk_format(abs(udvikling_ops_total), 1)` pct. `r ifelse(udvikling_ops_total >= 0, "over", "under")` samme niveau. Udviklingen i hver af de to størrelser foldes ud på fanerne Flyoperationer og Passagerudvikling.

Passagertallet på de fleste figurer omfatter både afgåede og ankomne passagerer, altså alle passagerer ekspederet i lufthavnen. Det igangværende år (`r seneste_aar`) er endnu ikke afsluttet og dækker kun til og med `r seneste_mdr_navn`.

[Gå til Passagertal.dk](https://passagertal.dk/Embed#vfs://global/passagertal.dk/Velkommen.xview), Trafikstyrelsens offentlige portal for luftfartsstatistik.

Ønskes adgang til det bagvedliggende datasæt, findes det her: <b> `r sti_luft` </b>


`r fa("plane-departure")` Flyoperationer
=====================================

**Indledning**
<br>
Antallet af flyoperationer i de danske lufthavne var i `r seneste_komplet` på `r dk_format(agg_seneste$operationer, 0)`, hvilket er `r dk_format(abs(udvikling_ops_total), 1)` pct. `r ifelse(udvikling_ops_total >= 0, "flere", "færre")` end i `r basis_aar`. Faldet står i kontrast til passagertallet, der i samme periode er vokset (se fanen Passagerudvikling). 

København (Kastrup) står alene for `r dk_format(kbh_andel_operationer, 1)` pct. af alle operationer i `r seneste_komplet` og vises derfor i egen figur, så mønstret i de øvrige lufthavne kan aflæses. Roskilde skiller sig markant ud med `r dk_format(roskilde_ops_pr_passager, 1)` operationer pr. passager i `r seneste_komplet`, hvilket afspejler at lufthavnen i høj grad er domineret af privat- og skoleflyvning frem for kommerciel trafik.

Til og med `r seneste_mdr_navn` er der i `r aar_i_aar` gennemført `r dk_format(ytd_i_aar$operationer, 0)` operationer, `r dk_format(abs(udvikling_ytd_ops), 1)` pct. `r ifelse(udvikling_ytd_ops >= 0, "flere", "færre")` end i samme periode `r aar_sidste`.

Row
-------------------------------------

```{r}

# Kun hele aar. droplevels fjerner det ufuldstaendige aar fra x-aksen,
# saa der ikke staar en tom kategori tilbage.
d <- aar_luft |>
  filter(lufthavn != "København (Kastrup)", aar %in% aar_komplette) |>
  mutate(aar_label = droplevels(aar_label)) |>
  arrange(lufthavn, aar)

d |>
  hchart("line", hcaes(x = aar_label, y = operationer, group = lufthavn),
         marker = list(enabled = FALSE)) |>
  hc_colors(farver_for(d$lufthavn)) |>
  hc_yAxis(title = list(text = "Antal operationer")) |>
  hc_xAxis(title = list(text = "")) |>
  hc_tooltip(shared = TRUE, pointFormat = " <b>{series.name}</b>: {point.y:,.0f} operationer <br>") |>
  trm_hc_format(titel = "<b>Flyoperationer: alle lufthavne undtagen København",
                note = note_hele_aar,
                download_fil_navn = "operationer_oevrige")

```

```{r}

d <- aar_luft |>
  filter(lufthavn == "København (Kastrup)", aar %in% aar_komplette) |>
  mutate(aar_label = droplevels(aar_label)) |>
  arrange(aar)

d |>
  hchart("line", hcaes(x = aar_label, y = operationer), marker = list(enabled = FALSE)) |>
  hc_colors(trm_colors("blaa")) |>
  hc_yAxis(title = list(text = "Antal operationer")) |>
  hc_xAxis(title = list(text = "")) |>
  hc_legend(enabled = FALSE) |>
  hc_tooltip(pointFormat = " <b>{point.y:,.0f}</b> operationer <br>") |>
  trm_hc_format(titel = "<b>Flyoperationer: København (Kastrup)",
                note = note_hele_aar,
                download_fil_navn = "operationer_kastrup")

```

Row
-------------------------------------

```{r}

d <- luft |>
  filter(aar %in% aar_komplette) |>
  summarise(operationer = sum(operationer), .by = c(aar, maaned)) |>
  summarise(operationer = mean(operationer), .by = maaned) |>
  arrange(maaned) |>
  mutate(maaned_label = factor(maaned_dk[maaned], levels = maaned_dk))

d |>
  hchart("column", hcaes(x = maaned_label, y = operationer)) |>
  hc_colors(trm_colors("blaa")) |>
  hc_yAxis(title = list(text = "Gns. antal operationer pr. måned")) |>
  hc_xAxis(title = list(text = "")) |>
  hc_legend(enabled = FALSE) |>
  hc_tooltip(pointFormat = " <b>{point.y:,.0f}</b> operationer <br>") |>
  trm_hc_format(titel = "<b>Sæsonmønster: alle lufthavne samlet",
                note = str_glue("Kilde: Trafikstyrelsen. Anm.: Gennemsnit over hele år fra {min(aar_komplette)} til {seneste_komplet}. Ufuldstændige år indgår ikke, da de ellers ville skævvride sæsonprofilen."),
                download_fil_navn = "saeson_operationer")

```

```{r}

# Spejler passagerfiguren på fanen Passagerudvikling. Alle år afkortes til samme
# antal måneder, så det igangværende år kan sammenlignes med tidligere år.

d <- luft |>
  filter(maaned <= seneste_mdr) |>
  summarise(operationer = sum(operationer), .by = c(lufthavn, aar)) |>
  # her er alle år lige lange, så der er ingen stjerne på etiketten
  mutate(aar_txt = factor(as.character(aar), levels = as.character(aar_alle))) |>
  arrange(lufthavn, aar)

d |>
  hchart("column", hcaes(x = aar_txt, y = operationer, group = lufthavn)) |>
  hc_plotOptions(series = list(stacking = "normal")) |>
  hc_colors(farver_for(d$lufthavn)) |>
  hc_yAxis(title = list(text = "Antal operationer")) |>
  hc_xAxis(title = list(text = "")) |>
  hc_legend(reversed = TRUE) |>
  hc_tooltip(shared = TRUE,
             pointFormat = " <b>{series.name}</b>: {point.y:,.0f} ({point.percentage:.1f} pct.) <br>") |>
  trm_hc_format(
    titel = str_glue("<b>Operationer fra januar til {seneste_mdr_navn}"),
    note = str_glue("Kilde: Trafikstyrelsen. Anm.: Sammenlignelig periode på tværs af år, januar til og med {seneste_mdr_navn}. Operationer omfatter både starter og landinger."),
    download_fil_navn = "operationer_aar_til_dato")

```

Row
-------------------------------------

```{r}

# Blandet diagram: søjler for indeværende år, kurve for sidste år.
# Begge serier har altid 12 værdier, så alle måneder står på x-aksen.

op_i_aar  <- maanedsserie(luft, "operationer", aar_i_aar)
op_sidste <- maanedsserie(luft, "operationer", aar_sidste)

hc <- highchart() |>
  hc_xAxis(categories = maaned_dk, title = list(text = "")) |>
  hc_yAxis(title = list(text = "Antal operationer")) |>
  hc_add_series(name = as.character(aar_i_aar), data = op_i_aar,
                type = "column", color = trm_colors("blaa"))

if (har_sidste_aar) {
  hc <- hc |>
    hc_add_series(name = as.character(aar_sidste), data = op_sidste,
                  type = "line", color = trm_colors("orange"),
                  marker = list(enabled = FALSE))
}

hc |>
  hc_tooltip(shared = TRUE, pointFormat = " <b>{series.name}</b>: {point.y:,.0f} operationer <br>") |>
  trm_hc_format(
    titel = str_glue("<b>Flyoperationer pr. måned, {aar_i_aar} mod {aar_sidste}"),
    note = note_aarssammenligning,
    download_fil_navn = "operationer_maaned_aarssammenligning")

```


`r fa("chart-line")` Passagerudvikling
=====================================

**Indledning**
<br>
Passagertallet i de danske lufthavne var i `r seneste_komplet` `r dk_format(abs(udvikling_pax_total), 1)` pct. `r ifelse(udvikling_pax_total >= 0, "højere", "lavere")` end i `r basis_aar`. København (Kastrup) ligger med et indeks på `r dk_format(kbh_indeks, 1)` over `r basis_aar`-niveauet. `r lufthavn_bedst$lufthavn` har det højeste indeks blandt de øvrige lufthavne med `r dk_format(lufthavn_bedst$indeks, 1)` (`r basis_aar` = 100), mens `r lufthavn_svagest$lufthavn` med et indeks på `r dk_format(lufthavn_svagest$indeks, 1)` fortsat ligger langt under niveauet fra `r basis_aar`. 

Til og med `r seneste_mdr_navn` `r aar_i_aar` er der ekspederet `r dk_format(ytd_i_aar$passagerer / 1e6, 1)` mio. passagerer mod `r dk_format(ytd_sidste$passagerer / 1e6, 1)` mio. i samme periode `r aar_sidste`, en `r ifelse(udvikling_ytd_pax >= 0, "stigning", "fald")` på `r dk_format(abs(udvikling_ytd_pax), 1)` pct.

Passagertallet i de tre øverste figurer omfatter både afgåede og ankomne passagerer. Den sidste månedsfigur viser derimod kun ankomne passagerer.

Row
-------------------------------------

```{r}

basis <- aar_luft |>
  filter(aar == basis_aar, passagerer > 0) |>
  select(lufthavn, basis_pax = passagerer)

# Kun hele aar, jf. de tilsvarende operationsfigurer.
d <- aar_luft |>
  filter(aar %in% aar_komplette) |>
  inner_join(basis, by = "lufthavn") |>
  mutate(indeks    = 100 * passagerer / basis_pax,
         aar_label = droplevels(aar_label)) |>
  arrange(lufthavn, aar)

d |>
  hchart("line", hcaes(x = aar_label, y = indeks, group = lufthavn),
         marker = list(enabled = FALSE)) |>
  hc_colors(farver_for(d$lufthavn)) |>
  hc_yAxis(title = list(text = str_glue("Indeks ({basis_aar} = 100)")),
           plotLines = list(list(value = 100, width = 1, color = "#000000", dashStyle = "Dash"))) |>
  hc_xAxis(title = list(text = "")) |>
  hc_tooltip(shared = TRUE, pointFormat = " <b>{series.name}</b>: {point.y:,.1f} <br>") |>
  trm_hc_format(titel = str_glue("<b>Passagertal, indeks {basis_aar} = 100"),
                note = str_glue("{note_hele_aar} {note_begge_retninger}"),
                download_fil_navn = "indeks_passagerer")

```

```{r}

d <- luft |>
  filter(maaned <= seneste_mdr) |>
  summarise(passagerer = sum(passagerer, na.rm = TRUE), .by = c(lufthavn, aar)) |>
  # her er alle år lige lange, så der er ingen stjerne på etiketten
  mutate(aar_txt = factor(as.character(aar), levels = as.character(aar_alle))) |>
  arrange(lufthavn, aar)

d |>
  hchart("column", hcaes(x = aar_txt, y = passagerer, group = lufthavn)) |>
  hc_plotOptions(series = list(stacking = "normal")) |>
  hc_colors(farver_for(d$lufthavn)) |>
  hc_yAxis(title = list(text = "Antal passagerer")) |>
  hc_xAxis(title = list(text = "")) |>
  hc_legend(reversed = TRUE) |>
  hc_tooltip(shared = TRUE,
             pointFormat = " <b>{series.name}</b>: {point.y:,.0f} ({point.percentage:.1f} pct.) <br>") |>
  trm_hc_format(
    titel = str_glue("<b>Passagerer fra januar til {seneste_mdr_navn}"),
    note = str_glue("Kilde: Trafikstyrelsen. Anm.: Sammenlignelig periode på tværs af år, januar til og med {seneste_mdr_navn}. {note_begge_retninger}"),
    download_fil_navn = "passagerer_aar_til_dato")

```

Row
-------------------------------------

```{r}

d <- aar_luft |> arrange(lufthavn, aar)

d |>
  hchart("area", hcaes(x = aar_label, y = passagerer, group = lufthavn),
         marker = FALSE, borderColor = 0) |>
  hc_plotOptions(series = list(stacking = "normal", lineWidth = 0)) |>
  hc_colors(farver_for(d$lufthavn)) |>
  hc_yAxis(title = list(text = "Antal passagerer")) |>
  hc_xAxis(title = list(text = "")) |>
  hc_legend(reversed = TRUE) |>
  hc_tooltip(shared = TRUE,
             pointFormat = " <b>{series.name}</b>: {point.y:,.0f} ({point.percentage:.1f} pct.) <br>") |>
  trm_hc_format(titel = "<b>Passagerer fordelt på lufthavne",
                note = str_glue("{note_periode} {note_begge_retninger}"),
                download_fil_navn = "passagerer_lufthavne")

```

```{r}

# Blandet diagram: søjler for indeværende år, kurve for sidste år.
# Kun ankomster indgår, jf. figurens titel.
# Begge serier har altid 12 værdier, så alle måneder står på x-aksen.

ank <- luft |> filter(retning == "Ankomst")

pax_i_aar  <- maanedsserie(ank, "passagerer", aar_i_aar)
pax_sidste <- maanedsserie(ank, "passagerer", aar_sidste)

hc <- highchart() |>
  hc_xAxis(categories = maaned_dk, title = list(text = "")) |>
  hc_yAxis(title = list(text = "Antal ankomne passagerer")) |>
  hc_add_series(name = as.character(aar_i_aar), data = pax_i_aar,
                type = "column", color = trm_colors("blaa"))

if (har_sidste_aar) {
  hc <- hc |>
    hc_add_series(name = as.character(aar_sidste), data = pax_sidste,
                  type = "line", color = trm_colors("orange"),
                  marker = list(enabled = FALSE))
}

hc |>
  hc_tooltip(shared = TRUE, pointFormat = " <b>{series.name}</b>: {point.y:,.0f} passagerer <br>") |>
  trm_hc_format(
    titel = str_glue("<b>Ankomne passagerer pr. måned, {aar_i_aar} mod {aar_sidste}"),
    note = str_glue("{note_aarssammenligning}Figuren omfatter kun ankomne passagerer. Afgåede passagerer indgår ikke."),
    download_fil_navn = "ankomne_passagerer_maaned_aarssammenligning")
```
