---
title: "Luftfartsstatistik - operationer og passagerer"
output: 
  flexdashboard::flex_dashboard:
    css: "styles_KF.css"
    orientation: rows
    vertical_layout: fill
---

```{r include=FALSE}

library(tidyverse)
library(flexdashboard)
library(highcharter)
library(TRMvisual)
library(fontawesome)

knitr::opts_chunk$set(echo = FALSE, warning = FALSE, message = FALSE)

lang <- getOption("highcharter.lang")
lang$decimalPoint <- ","
lang$thousandsSep <- "."
lang$numericSymbols <- highcharter::JS("null")
options(highcharter.lang = lang)

# ----- PARAMETRE -----

sti_luft <- "S:/CAKL/Projekter/4. Tværgående analyser/Vidensbank/Data/"

# Basisår for indeksering
basis_aar_oensket <- 2019L

# ----- indlæsning -------

fil_luft <- dir(sti_luft, pattern = "Luftfart_BLTM", full.names = TRUE)
if (length(fil_luft) == 0) stop("Fandt ingen fil med 'Luftfart_BLTM' i: ", sti_luft)
fil_luft <- fil_luft[order(file.mtime(fil_luft), decreasing = TRUE)][1]

raa <- readr::read_delim(
  fil_luft,
  delim     = ",",
  col_types = readr::cols(.default = readr::col_character()),
  locale    = readr::locale(encoding = "UTF-8"),
  trim_ws   = TRUE
)

find_col <- function(df, moenster) {
  hit <- names(df)[stringr::str_detect(names(df), stringr::regex(moenster, ignore_case = TRUE))]
  if (length(hit) == 0) NA_character_ else hit[1]
}

find_aar_col <- function(df) {
  kandidat <- names(df)[map_lgl(df, ~{
    v <- suppressWarnings(as.integer(stringr::str_squish(.x)))
    all(!is.na(v)) && all(v >= 2000 & v <= 2100)
  })]
  if (length(kandidat) == 0) NA_character_ else kandidat[1]
}

kol <- list(
  lufthavn  = find_col(raa, "lufthavn"),
  aar       = find_aar_col(raa),
  maaned    = find_col(raa, "month|m.ned"),
  handling  = find_col(raa, "handling"),
  pax       = find_col(raa, "passager"),
  operation = find_col(raa, "operation")
)

if (any(is.na(unlist(kol)))) {
  stop("Kunne ikke identificere alle kolonner. Fundne kolonner: ",
       paste(names(raa), collapse = " | "))
}

dk_tal <- function(x) {
  readr::parse_number(x, locale = readr::locale(decimal_mark = ",", grouping_mark = "."))
}

# ----- oprydning --------

luft_raa <- raa |>
  transmute(
    lufthavn_raa = stringr::str_squish(.data[[kol$lufthavn]]),
    aar          = as.integer(.data[[kol$aar]]),
    maaned       = as.integer(stringr::str_squish(.data[[kol$maaned]])),
    retning      = case_when(
      stringr::str_detect(tolower(.data[[kol$handling]]), "^afg") ~ "Afgang",
      stringr::str_detect(tolower(.data[[kol$handling]]), "^ank") ~ "Ankomst",
      TRUE ~ NA_character_
    ),
    passagerer   = dk_tal(.data[[kol$pax]]),
    operationer  = dk_tal(.data[[kol$operation]])
  )

navne <- c(
  "KOBENHAVN"             = "København (Kastrup)",
  "BILLUND"               = "Billund",
  "AALBORG"               = "Aalborg",
  "AARHUS"                = "Aarhus",
  "BORNHOLM/RONNE"        = "Bornholm (Rønne)",
  "MIDTJYLLANDS LUFTHAVN" = "Midtjyllands Lufthavn (Karup)",
  "ESBJERG"               = "Esbjerg",
  "SONDERBORG"            = "Sønderborg",
  "ROSKILDE"              = "Roskilde"
)

luft <- luft_raa |>
  filter(!is.na(aar), !is.na(maaned), !is.na(retning)) |>
  mutate(
    lufthavn    = coalesce(unname(navne[lufthavn_raa]), lufthavn_raa),
    passagerer  = if_else(passagerer < 0, NA_real_, passagerer),
    operationer = coalesce(operationer, 0)
  )

# ---- komplette år ----

aar_status <- luft |>
  summarise(n_mdr = n_distinct(maaned), .by = aar)

aar_komplette <- aar_status |> filter(n_mdr == 12) |> pull(aar) |> sort()
aar_delvise   <- aar_status |> filter(n_mdr < 12)  |> pull(aar) |> sort()

seneste_aar <- max(luft$aar)
seneste_mdr <- luft |> filter(aar == seneste_aar) |> pull(maaned) |> max()

maaned_dk <- c("Januar", "Februar", "Marts", "April", "Maj", "Juni",
               "Juli", "August", "September", "Oktober", "November", "December")

# Maanedens navn med lille begyndelsesbogstav, saa figurtekster kan skrive
# "til og med maj" i stedet for "til og med maaned 5".
seneste_mdr_navn <- str_to_lower(maaned_dk[seneste_mdr])

# Ufuldstændige år markeres med stjerne i figurerne. 
stjerne_aar <- function(x) if_else(x %in% aar_delvise, str_c(x, "*"), as.character(x))

aar_alle          <- sort(unique(luft$aar))
aar_niveau        <- stjerne_aar(aar_alle)
seneste_komplet   <- max(aar_komplette)

note_periode <- str_glue(
  "Kilde: Trafikstyrelsen. ",
  "Anm.: Seneste observation er {seneste_mdr_navn} {seneste_aar}. ",
  if (length(aar_delvise) > 0)
    str_c("År markeret med * er ufuldstændige og dækker kun januar til og med ",
          seneste_mdr_navn, ". Niveauet er derfor ikke sammenligneligt med de hele år. ")
  else ""
)

# ---- aggregat ----
# Alle år indgår, også de ufuldstændige.

aar_luft <- luft |>
  summarise(passagerer  = sum(passagerer, na.rm = TRUE),
            operationer = sum(operationer),
            .by = c(lufthavn, aar)) |>
  mutate(aar_label = factor(stjerne_aar(aar), levels = aar_niveau))

# Basisåret for indeksering skal være et helt år.
basis_aar <- if (basis_aar_oensket %in% aar_komplette) basis_aar_oensket else min(aar_komplette)

# ---- månedsdata: indeværende år mod sidste år ----

aar_i_aar  <- seneste_aar
aar_sidste <- seneste_aar - 1L

har_sidste_aar <- aar_sidste %in% aar_alle

# Returnerer altid en vektor af længde 12. Måneder uden data bliver NA og tegnes som
# tomme i Highcharts. Når nye måneder kommer med i datagrundlaget, fyldes de automatisk
# ud - der er ingen hårdkodet slutmåned.
maanedsserie <- function(data, vaerdi_kol, valgt_aar) {
  if (!valgt_aar %in% data$aar) return(rep(NA_real_, 12))
  v <- data |>
    filter(aar == valgt_aar) |>
    summarise(vaerdi = sum(.data[[vaerdi_kol]], na.rm = TRUE), .by = maaned)
  ud <- rep(NA_real_, 12)
  ud[v$maaned] <- v$vaerdi
  ud
}

note_aarssammenligning <- str_glue(
  "Kilde: Trafikstyrelsen. ",
  "Anm.: {aar_i_aar} er opgjort til og med {seneste_mdr_navn}. ",
  "De resterende måneder står tomme, indtil data foreligger. "
)

# Anmaerkning til figurer, der kun viser hele aar.
note_hele_aar <- str_glue(
  "Kilde: Trafikstyrelsen. ",
  "Anm.: Kun hele år vises. Det igangværende år ({seneste_aar}) indgår ikke, ",
  "da det kun dækker januar til og med {seneste_mdr_navn} og derfor ikke er sammenligneligt."
)

# Anmaerkning om retning: passagertal, der ikke er filtreret paa retning, taeller
# baade afgaaede og ankomne, dvs. alle passagerer ekspederet i lufthavnen.
note_begge_retninger <- "Passagertallet omfatter både afgåede og ankomne passagerer, altså alle passagerer ekspederet i lufthavnen."

# --- farver ---

farve_palet <- c(
  trm_colors(c("blaa", "orange", "groen", "cyan", "roed"), lys = 0),
  trm_colors(c("blaa", "orange", "groen", "cyan", "roed"), lys = 1),
  trm_colors(c("blaa", "orange", "groen", "cyan", "roed"), lys = 2)
)
farver_for <- function(x) rep_len(farve_palet, length(unique(x)))


```

```{r}
tags$style("
  .chart-container {
    width: 100% !important;
  }
")
```


`r fa("file-lines")` Beskrivelse
=====================================

**Formål**

Oversigten viser udviklingen i flyoperationer og passagertal i de danske lufthavne, der indberetter til Trafikstyrelsens luftfartsstatistik.

**Datagrundlag**

* **Luftfartsstatistikken** opdateres månedligt. Statistikken indeholder pr. lufthavn, år, måned og retning (afgang/ankomst) antal passagerer og antal operationer.


`r fa("plane-departure")` Flyoperationer
=====================================

**Indledning**
<br>
Flyoperationer dækker starter og landinger. København vises for sig, da lufthavnen står for omtrent to tredjedele af alle operationer og ellers gør de øvrige lufthavne ulæselige. Bemærk at Roskilde og Esbjerg har mange operationer i forhold til deres passagertal, da Roskilde er domineret af privat- og skoleflyvning. 

De to øverste figurer viser kun hele år og går derfor til og med `r seneste_komplet`. Det igangværende år er udeladt, fordi det kun dækker januar til og med `r seneste_mdr_navn` og ellers ville fremstå som et kraftigt fald, der reelt kun er en periodeeffekt.

De to nederste figurer medtager det igangværende år. Figuren over årets første måneder sammenligner samme periode på tværs af år, og den månedsvise figur holder `r aar_i_aar` op mod `r aar_sidste`.

Row
-------------------------------------

```{r}

# Kun hele aar. droplevels fjerner det ufuldstaendige aar fra x-aksen,
# saa der ikke staar en tom kategori tilbage.
d <- aar_luft |>
  filter(lufthavn != "København (Kastrup)", aar %in% aar_komplette) |>
  mutate(aar_label = droplevels(aar_label)) |>
  arrange(lufthavn, aar)

d |>
  hchart("line", hcaes(x = aar_label, y = operationer, group = lufthavn),
         marker = list(enabled = FALSE)) |>
  hc_colors(farver_for(d$lufthavn)) |>
  hc_yAxis(title = list(text = "Antal operationer")) |>
  hc_xAxis(title = list(text = "")) |>
  hc_tooltip(shared = TRUE, pointFormat = " <b>{series.name}</b>: {point.y:,.0f} operationer <br>") |>
  trm_hc_format(titel = "<b>Flyoperationer: alle lufthavne undtagen København",
                note = note_hele_aar,
                download_fil_navn = "operationer_oevrige")

```

```{r}

d <- aar_luft |>
  filter(lufthavn == "København (Kastrup)", aar %in% aar_komplette) |>
  mutate(aar_label = droplevels(aar_label)) |>
  arrange(aar)

d |>
  hchart("line", hcaes(x = aar_label, y = operationer), marker = list(enabled = FALSE)) |>
  hc_colors(trm_colors("blaa")) |>
  hc_yAxis(title = list(text = "Antal operationer")) |>
  hc_xAxis(title = list(text = "")) |>
  hc_legend(enabled = FALSE) |>
  hc_tooltip(pointFormat = " <b>{point.y:,.0f}</b> operationer <br>") |>
  trm_hc_format(titel = "<b>Flyoperationer: København (Kastrup)",
                note = note_hele_aar,
                download_fil_navn = "operationer_kastrup")

```

Row
-------------------------------------

```{r}

d <- luft |>
  filter(aar %in% aar_komplette) |>
  summarise(operationer = sum(operationer), .by = c(aar, maaned)) |>
  summarise(operationer = mean(operationer), .by = maaned) |>
  arrange(maaned) |>
  mutate(maaned_label = factor(maaned_dk[maaned], levels = maaned_dk))

d |>
  hchart("column", hcaes(x = maaned_label, y = operationer)) |>
  hc_colors(trm_colors("blaa")) |>
  hc_yAxis(title = list(text = "Gns. antal operationer pr. måned")) |>
  hc_xAxis(title = list(text = "")) |>
  hc_legend(enabled = FALSE) |>
  hc_tooltip(pointFormat = " <b>{point.y:,.0f}</b> operationer <br>") |>
  trm_hc_format(titel = "<b>Sæsonmønster: alle lufthavne samlet",
                note = str_glue("Kilde: Trafikstyrelsen. Anm.: Gennemsnit over hele år fra {min(aar_komplette)} til {seneste_komplet}. Ufuldstændige år indgår ikke, da de ellers ville skævvride sæsonprofilen."),
                download_fil_navn = "saeson_operationer")

```

```{r}

# Spejler passagerfiguren på fanen Passagerudvikling. Alle år afkortes til samme
# antal måneder, så det igangværende år kan sammenlignes med tidligere år.

d <- luft |>
  filter(maaned <= seneste_mdr) |>
  summarise(operationer = sum(operationer), .by = c(lufthavn, aar)) |>
  # her er alle år lige lange, så der er ingen stjerne på etiketten
  mutate(aar_txt = factor(as.character(aar), levels = as.character(aar_alle))) |>
  arrange(lufthavn, aar)

d |>
  hchart("column", hcaes(x = aar_txt, y = operationer, group = lufthavn)) |>
  hc_plotOptions(series = list(stacking = "normal")) |>
  hc_colors(farver_for(d$lufthavn)) |>
  hc_yAxis(title = list(text = "Antal operationer")) |>
  hc_xAxis(title = list(text = "")) |>
  hc_legend(reversed = TRUE) |>
  hc_tooltip(shared = TRUE,
             pointFormat = " <b>{series.name}</b>: {point.y:,.0f} ({point.percentage:.1f} pct.) <br>") |>
  trm_hc_format(
    titel = str_glue("<b>Operationer fra januar til {seneste_mdr_navn} {seneste_aar}"),
    note = str_glue("Kilde: Trafikstyrelsen. Anm.: Sammenlignelig periode på tværs af år, januar til og med {seneste_mdr_navn}. Operationer omfatter både starter og landinger."),
    download_fil_navn = "operationer_aar_til_dato")

```

Row
-------------------------------------

```{r}

# Blandet diagram: søjler for indeværende år, kurve for sidste år.
# Begge serier har altid 12 værdier, så alle måneder står på x-aksen.

op_i_aar  <- maanedsserie(luft, "operationer", aar_i_aar)
op_sidste <- maanedsserie(luft, "operationer", aar_sidste)

hc <- highchart() |>
  hc_xAxis(categories = maaned_dk, title = list(text = "")) |>
  hc_yAxis(title = list(text = "Antal operationer")) |>
  hc_add_series(name = as.character(aar_i_aar), data = op_i_aar,
                type = "column", color = trm_colors("blaa"))

if (har_sidste_aar) {
  hc <- hc |>
    hc_add_series(name = as.character(aar_sidste), data = op_sidste,
                  type = "line", color = trm_colors("orange"),
                  marker = list(enabled = FALSE))
}

hc |>
  hc_tooltip(shared = TRUE, pointFormat = " <b>{series.name}</b>: {point.y:,.0f} operationer <br>") |>
  trm_hc_format(
    titel = str_glue("<b>Flyoperationer pr. måned, {aar_i_aar} mod {aar_sidste}"),
    note = note_aarssammenligning,
    download_fil_navn = "operationer_maaned_aarssammenligning")

```


`r fa("chart-line")` Passagerudvikling
=====================================

**Indledning**
<br>
Indekseringen med `r basis_aar` = 100 gør det muligt at sammenligne genopretningen efter covid-19 på tværs af lufthavne med meget forskellig størrelse. Indeksfiguren viser kun hele år og går til og med `r seneste_komplet`.

Figuren med januar til og med `r seneste_mdr_navn` sammenligner samme periode på tværs af år, så det igangværende år kan holdes op mod tidligere år på lige vilkår.

Vær opmærksom på retningen. De tre øverste figurer tæller både afgåede og ankomne passagerer, mens den nederste månedsfigur kun omfatter ankomne. Det fremgår af anmærkningen under hver figur.

Row
-------------------------------------

```{r}

basis <- aar_luft |>
  filter(aar == basis_aar, passagerer > 0) |>
  select(lufthavn, basis_pax = passagerer)

# Kun hele aar, jf. de tilsvarende operationsfigurer.
d <- aar_luft |>
  filter(aar %in% aar_komplette) |>
  inner_join(basis, by = "lufthavn") |>
  mutate(indeks    = 100 * passagerer / basis_pax,
         aar_label = droplevels(aar_label)) |>
  arrange(lufthavn, aar)

d |>
  hchart("line", hcaes(x = aar_label, y = indeks, group = lufthavn),
         marker = list(enabled = FALSE)) |>
  hc_colors(farver_for(d$lufthavn)) |>
  hc_yAxis(title = list(text = str_glue("Indeks ({basis_aar} = 100)")),
           plotLines = list(list(value = 100, width = 1, color = "#000000", dashStyle = "Dash"))) |>
  hc_xAxis(title = list(text = "")) |>
  hc_tooltip(shared = TRUE, pointFormat = " <b>{series.name}</b>: {point.y:,.1f} <br>") |>
  trm_hc_format(titel = str_glue("<b>Passagertal, indeks {basis_aar} = 100"),
                note = str_glue("{note_hele_aar} {note_begge_retninger}"),
                download_fil_navn = "indeks_passagerer")

```

```{r}

d <- luft |>
  filter(maaned <= seneste_mdr) |>
  summarise(passagerer = sum(passagerer, na.rm = TRUE), .by = c(lufthavn, aar)) |>
  # her er alle år lige lange, så der er ingen stjerne på etiketten
  mutate(aar_txt = factor(as.character(aar), levels = as.character(aar_alle))) |>
  arrange(lufthavn, aar)

d |>
  hchart("column", hcaes(x = aar_txt, y = passagerer, group = lufthavn)) |>
  hc_plotOptions(series = list(stacking = "normal")) |>
  hc_colors(farver_for(d$lufthavn)) |>
  hc_yAxis(title = list(text = "Antal passagerer")) |>
  hc_xAxis(title = list(text = "")) |>
  hc_legend(reversed = TRUE) |>
  hc_tooltip(shared = TRUE,
             pointFormat = " <b>{series.name}</b>: {point.y:,.0f} ({point.percentage:.1f} pct.) <br>") |>
  trm_hc_format(
    titel = str_glue("<b>Passagerer fra januar til {seneste_mdr_navn} {seneste_aar}"),
    note = str_glue("Kilde: Trafikstyrelsen. Anm.: Sammenlignelig periode på tværs af år, januar til og med {seneste_mdr_navn}. {note_begge_retninger}"),
    download_fil_navn = "passagerer_aar_til_dato")

```

Row
-------------------------------------

```{r}

d <- aar_luft |> arrange(lufthavn, aar)

d |>
  hchart("area", hcaes(x = aar_label, y = passagerer, group = lufthavn),
         marker = FALSE, borderColor = 0) |>
  hc_plotOptions(series = list(stacking = "normal", lineWidth = 0)) |>
  hc_colors(farver_for(d$lufthavn)) |>
  hc_yAxis(title = list(text = "Antal passagerer")) |>
  hc_xAxis(title = list(text = "")) |>
  hc_legend(reversed = TRUE) |>
  hc_tooltip(shared = TRUE,
             pointFormat = " <b>{series.name}</b>: {point.y:,.0f} ({point.percentage:.1f} pct.) <br>") |>
  trm_hc_format(titel = "<b>Passagerer fordelt på lufthavne",
                note = str_glue("{note_periode} {note_begge_retninger}"),
                download_fil_navn = "passagerer_lufthavne")

```

```{r}

# Blandet diagram: søjler for indeværende år, kurve for sidste år.
# Kun ankomster indgår, jf. figurens titel.
# Begge serier har altid 12 værdier, så alle måneder står på x-aksen.

ank <- luft |> filter(retning == "Ankomst")

pax_i_aar  <- maanedsserie(ank, "passagerer", aar_i_aar)
pax_sidste <- maanedsserie(ank, "passagerer", aar_sidste)

hc <- highchart() |>
  hc_xAxis(categories = maaned_dk, title = list(text = "")) |>
  hc_yAxis(title = list(text = "Antal ankomne passagerer")) |>
  hc_add_series(name = as.character(aar_i_aar), data = pax_i_aar,
                type = "column", color = trm_colors("blaa"))

if (har_sidste_aar) {
  hc <- hc |>
    hc_add_series(name = as.character(aar_sidste), data = pax_sidste,
                  type = "line", color = trm_colors("orange"),
                  marker = list(enabled = FALSE))
}

hc |>
  hc_tooltip(shared = TRUE, pointFormat = " <b>{series.name}</b>: {point.y:,.0f} passagerer <br>") |>
  trm_hc_format(
    titel = str_glue("<b>Ankomne passagerer pr. måned, {aar_i_aar} mod {aar_sidste}"),
    note = str_glue("{note_aarssammenligning}Figuren omfatter kun ankomne passagerer. Afgåede passagerer indgår ikke."),
    download_fil_navn = "ankomne_passagerer_maaned_aarssammenligning")
```
