---
title: "Personbiler"
output:
  html_document
date: 'Opdateret `r format(Sys.Date(), "%d. %B %Y")`'
---

```{r, echo=FALSE, warning=FALSE, message=FALSE}
extrafont::loadfonts()
```

```{css, echo=FALSE}

.main-container {
  max-width: 700px !important;
  margin: auto;
  font-family: Georgia;
}
body{
  font-family: Georgia;
  font-size: 12pt;
}
.highcharts-background {
  fill: #EDF1F4;}
```

```{r setup, include=FALSE}
knitr::opts_chunk$set(echo = FALSE, warning=FALSE, message = FALSE )

library(tidyverse)
library(readxl)
library(sf)
library(TRMvisual)
library(extrafont)
library(statbank)
library(highcharter)
library(knitr)
library(extrafont)
library(ggpp)
library(officer)
library(lubridate)
library(plotly)
library(scales)
library(downloadthis)
library(htmltools)


lang <- getOption("highcharter.lang")
lang$decimalPoint <- ","
lang$thousandsSep <- "."
lang$numericSymbols <- highcharter::JS("null") # optional: remove the SI prefixes
options(highcharter.lang = lang)

options(scipen = 100, digits = 2, OutDec = ",")
Sys.setenv(Lang = "da")

knit_hooks$set(inline = function(x) {
  if(is.numeric(x)){
  return(prettyNum(x, big.mark=".", digits = 2))
  } else{
    return(x)
  }
})

if(month(Sys.Date())==1){
  stjerne <- ""
  stjerne_tekst <- ""
} else{
    stjerne <- "*"
    stjerne_tekst <- "*År til dato"
  }

sti_kf <- "S:/TRM Databank/003 Klimafremskrivning"
sti <- "S:/CKA/Databank/006 Bilstatistik/Personbil"

brugtvognsimport_data <- dir(sti) %>% 
  map_dfr(function(y) 
    read_excel(
      str_c(sti, "/", y), 
      skip = 10,
      .name_repair = ~str_to_upper(.x) %>% 
                     str_replace_all(c(" |\\,|\\.|-|\\/|\\(|\\)" = "_", "Å" = "AA", "Æ" = "AE", "Ø" = "OE", "__" = "_"))) %>% 
      pivot_longer(cols = -"DRIVKRAFT", values_to = "ANTAL")%>%
  filter(name %in% c("ANTAL")) %>%
      arrange(DRIVKRAFT) %>%
      mutate(
        # Extract "PHEV" or "El" if present, otherwise keep `DRIVKRAFT` as is
        DRIVKRAFT = str_extract(DRIVKRAFT, "PHEV|El") %>% 
                    na_if("") %>% 
                    coalesce(DRIVKRAFT), 
   # Recode `DRIV` based on `DRIVKRAFT` values
        DRIV = case_when(
          DRIVKRAFT %in% c("Brint", "Ukendt", "Gas", "Hybrid (HEV), diesel/el", "Hybrid (HEV), benzin/el") ~ "Øvrige drivmidler",
          DRIVKRAFT %in% c("Benzin (MHEV)") ~ "Benzin",
          DRIVKRAFT %in% c("Diesel (MHEV)") ~ "Diesel",
          DRIVKRAFT %in% c("PHEV") ~ "Plug-in-hybrid",
          DRIVKRAFT == "Total for rapport" ~ "Total",
          TRUE ~ DRIVKRAFT
        ) %>% factor(levels = c("Øvrige drivmidler","Benzin",  "Diesel", "Plug-in-hybrid", "El", "Total")),
        
        # Extract all dates in DD-MM-YYYY format from the string and parse them
        DATE_RANGE = str_extract_all(y, "\\d{2}-\\d{2}-\\d{4}"),
        
        # Assign first extracted date as DATE1 and second as DATE2, if both are present
        DATE1 = map_chr(DATE_RANGE, ~ .x[1] %||% NA_character_),
        DATE2 = map_chr(DATE_RANGE, ~ .x[2] %||% NA_character_),
        
        # Convert to date objects
        DATE_ST = lubridate::dmy(DATE1),
        DATE_SL = lubridate::dmy(DATE2),
        AAR = year(DATE_ST) %>% as.character()) %>% 
  select(-DATE1, -DATE2, -DATE_RANGE)) %>%
    distinct(DRIV, DATE_ST, DATE_SL, .keep_all = TRUE)  # Keep only the first occurrence of each combination



process_nyreg_data <- function(data, date_column) {
  data %>% 
    filter(DRIV != "Total") %>%
    (\(y) bind_rows(
      # Summarize data by year and DRIV
      summarise(y, ANTAL = sum(ANTAL), .by = c("AAR", "DRIV")),
      
      # Process the latest month data
      filter(y, !!sym(date_column) == max(!!sym(date_column))) %>%
        group_by(DRIV) %>%
        summarise(
          ANTAL = sum(ANTAL), 
          DATE_ST = max(!!sym(date_column)), 
          .groups = "drop"
        ) %>%  
        mutate(AAR = str_c(year(DATE_ST), " (", format(DATE_ST, "%B"), ")")) %>% 
        select(AAR, DRIV, ANTAL)
    ))() %>% 
    mutate(A_NYREG = round(ANTAL / sum(ANTAL) * 100, 1), .by = "AAR") %>% 
    arrange(AAR)
}



brugt_1 <-process_nyreg_data(brugtvognsimport_data, date_column = "DATE_ST")

data_bil <- tbl_dst("BIL54", "da") |> 
  filter(BILTYPE %in% c("4000101002"), OMRÅDE == "000", 
         BRUG %in% c("1000")) |> 
  use_labels() |> 
  collect() |> 
  select(-c("OMRÅDE", "BRUG")) %>% 
  mutate(DRIV = ifelse(str_detect(DRIV, "hybrid"), "Plug-in-hybrid", DRIV),
         DRIV = ifelse(DRIV %in% c("Drivmidler i alt", "Benzin", "Diesel", "El", "Plug-in-hybrid"),
                       DRIV,
                       "Øvrige drivmidler")) %>% 
  summarise(INDHOLD=sum(INDHOLD),
            .by = c("DRIV","TID"))


data_bil_1 <- data_bil |>
  mutate(
    AAR = round(as.numeric(str_sub(TID, end = 4)) + (as.numeric(str_sub(TID, start = -2)) - 1) / 12, 3),
    DATE = as.Date(str_c(str_sub(TID, end = 4), "-", str_sub(TID, start = -2), "-01")),
    DATE_1 = DATE %m+% months(1),
    UDV_BIL = INDHOLD - lag(INDHOLD),
    .by =  "DRIV"
  )

data_nysalg <- tbl_dst("BIL51", "da") |> 
  filter(EJER =="1000", DRIV!="20200") |> 
  use_labels() |> 
  collect() |> 
  select(-c("EJER")) %>% 
  mutate(DRIV = ifelse(str_detect(DRIV, "hybrid"), "Plug-in-hybrid", DRIV),
         DRIV = ifelse(DRIV %in% c("Drivmidler i alt", "Benzin", "Diesel", "El", "Plug-in-hybrid"),
                       DRIV,
                       "Øvrige drivmidler")) %>% 
  summarise(INDHOLD=sum(INDHOLD),
            .by = c("DRIV","TID"))

Nummer_sidste_md <- data_nysalg |> 
  slice_tail(n=1) |> 
  pull(TID) |> 
  (\(y) ifelse(str_sub(y, start = -2, end = -2) == "0", str_sub(y, start = -1), str_sub(y, start = -2)))()

nyeste_aar <- data_nysalg |> 
  slice_tail(n=1) |> 
  pull(TID) |> 
  (\(y) str_c(str_sub(y, end = 4)))()

max_aar <- as.numeric(nyeste_aar)


brugt_1_stjerne <- brugt_1 |>
    mutate(AAR = ifelse(AAR == nyeste_aar, paste0(AAR, "*"), AAR)) %>% 
mutate(REG_TYPE = "BRUGT")|>
    mutate(INDHOLD = ANTAL) 

# legend_sort <- c("El", "Plug-in-hybrid", "Diesel","Benzin","Øvrige drivmidler", "Drivmidler i alt")
legend_sort <- c("Øvrige drivmidler", "Benzin", "Diesel", "Plug-in-hybrid", "El" , "Drivmidler i alt")

data_nysalg_1 <- data_nysalg |> 
  mutate(AAR = str_sub(TID, end = 4)) |> 
  (\(y) bind_rows(group_by(y, AAR, DRIV) |> 
                    summarise(INDHOLD = sum(INDHOLD),
                              .groups = "drop_last") |> 
                    mutate(A_INDHOLD = round(INDHOLD/sum(INDHOLD, na.rm = T)*100 ,1)) |> 
                    ungroup(), 
                  filter(y, TID==max(TID)) |> 
                              summarise(AAR = str_c(str_sub(TID, end = 4), " (",
                                                    format(ISOdate(2000, str_sub(TID, start = -2), 1), "%B"),")"),
                                        INDHOLD = sum(INDHOLD),
                                        .by = "DRIV") |> 
                              mutate(A_INDHOLD = round(INDHOLD/sum(INDHOLD, na.rm = T)*100, 1)) |> 
                              ungroup()))() |> 
  mutate(DRIV = factor(DRIV, levels = legend_sort))

data_nysalg_2 <- data_nysalg |> 
  mutate(DRIV = ifelse(str_detect(DRIV, "hybrid"), "Plug-in-hybrid", DRIV),
         AAR = str_sub(TID, end = 4)) |> 
  group_by(AAR, DRIV) |> 
  summarise(INDHOLD = sum(INDHOLD, na.rm = T),
            .groups = "drop_last") |> 
  mutate(A_INDHOLD = round(INDHOLD/sum(INDHOLD)*100 ,1)) |> 
  ungroup() |> 
  mutate(DRIV = factor(DRIV, levels =legend_sort),
         year = as.numeric(AAR))

# Prepare and clean data, then add date-related columns 
data_nysalg_3 <- data_nysalg |> 
  # Extract year ('AAR') and month ('MAANED') from 'TID'
  mutate(
    DRIV = ifelse(str_detect(DRIV, "hybrid"), "Plug-in-hybrid", DRIV),  # Standardize hybrid vehicles
    AAR = as.numeric(str_sub(TID, 1, 4)),  # Extract the year (first 4 characters)
    MAANED = as.numeric(str_sub(TID, 6, 7))  # Extract the month (after "M")
  ) |> 
  # Group by 'AAR' (year), 'MAANED' (month), and 'DRIV' (vehicle type), and summarize 'INDHOLD'
  group_by(AAR, MAANED, DRIV) |> 
  summarise(
    INDHOLD = sum(INDHOLD, na.rm = TRUE),  # Sum 'INDHOLD', removing NAs
    .groups = "drop_last"
  ) |> 
  # Add percentage column and remove grouping structure
  mutate(
    A_INDHOLD = round(INDHOLD / sum(INDHOLD) * 100, 1),  # Calculate percentage
    DRIV = factor(DRIV, levels = legend_sort)  # Reorder 'DRIV' factor
  ) |> 
  ungroup() |>  
  # Create formatted date
  mutate(
    formatted_date = paste0(format(ISOdate(AAR, MAANED, 1), "%B"), " ", AAR)  # Month name + year
  )

Måned_max_EL_andel <- data_nysalg_3 %>%
  filter(DRIV=="El") %>%
  slice(which.max(A_INDHOLD)) %>%
  pull(formatted_date)
  
Værdi_max_EL_andel <- data_nysalg_3 %>%
  filter(DRIV=="El") %>%
  slice(which.max(A_INDHOLD)) %>%
  pull(A_INDHOLD)
```


```{r}
totalsalg <- data_nysalg_1 %>%
  filter(AAR == nyeste_aar) %>%
  summarize(sum_indhold = sum(INDHOLD))


fbil_andel_nysalget19 <- data_nysalg_1 %>%
  filter(AAR ==2019) %>%
  filter(DRIV %in% c("Benzin", "Diesel")) %>%  # Filter for values 1 and 2 in 'drit'           # Group by 'AAR'
  summarize(Sum_A_INHOLD = sum(A_INDHOLD)) # Calculate the sum of 'A_INHOLD' for each 'AAR'

  
fbil_andel_nysalget <- data_nysalg_1 %>%
  filter(AAR ==nyeste_aar) %>%
  filter(DRIV %in% c("Benzin", "Diesel")) %>%  # Filter for values 1 and 2 in 'drit'
  summarize(Sum_A_INHOLD = sum(A_INDHOLD))  # Calculate the sum of 'A_INHOLD' for each 'AAR'

pihb_andel <- data_nysalg_1 %>%
  filter(AAR ==2021) %>%
  filter(DRIV == "Plug-in-hybrid") %>%  # Filter for values 1 and 2 in 'drit'
  summarize(Sum_A_INHOLD = sum(A_INDHOLD))  # Calculate the sum of 'A_INHOLD' for each 'AAR'

ebil_andel_nysalget19 <- data_nysalg_1 %>%
  filter(AAR ==2019) %>%
  filter(DRIV %in% ("El")) %>%  # Filter for values EL in 'drit'           # Group by 'AAR'
  summarize(Sum_A_INHOLD = sum(A_INDHOLD)) # Calculate the sum of 'A_INHOLD' for each 'AAR'

  
ebil_andel_nysalget <- data_nysalg_1 %>%
  filter(DRIV %in% ("El")) %>%  # Filter for values EL in 'drit'
  summarize(Sum_A_INHOLD = sum(A_INDHOLD),
            .by = "AAR")|>
  pivot_wider(names_from ="AAR", values_from = Sum_A_INHOLD)# Calculate the sum of 'A_INHOLD' for each 'AAR'


ebil_total_nysalget <- data_nysalg_1 %>%
  filter(DRIV %in% ("El")) %>%  # Filter for values EL in 'drit'           # Group by 'AAR'
  summarize(Sum_INHOLD = sum(INDHOLD),
            .by = "AAR") |> 
  pivot_wider(names_from = "AAR", values_from = "Sum_INHOLD")


#Data til Figur 3 & 6. Månedlig tilgang af elbiler til bestanden opgjort i DST og KF23
dat_fig_3 <- tibble("AAR"=round(sort(rep(2022:2026, 12)) + rep((c(1:12)-1)/12, 5), 3)) |> 
  mutate(KF_UDV = round(2467*exp(0.1713*(AAR-2022)),0 )) |> 
  inner_join(data_bil_1 |> 
              filter( DRIV=="El") |> 
               mutate(vaetg_gnst = round((lag(UDV_BIL, 2)+lag(UDV_BIL)+UDV_BIL)/3, 0)) |>  
              select(-c("DRIV","TID","INDHOLD")),
            by="AAR"
              ) |> 
  filter(AAR>=2023)

antal_el_biler_ialt <- dat_fig_3$UDV_BIL |> sum()
antal_el_biler_KF_est <- dat_fig_3$KF_UDV  |> sum()

pct_el_biler_ialt <- (antal_el_biler_ialt/antal_el_biler_KF_est-1)*100


```



```{r}
#Data til Figur ny figur 3 opgørelse af årlig bestand.

ny_figur_3 <- data_bil %>%
  mutate(
    aar = as.numeric(substr(TID, start = 1, stop = nchar(TID) - 3)),
    maaned = as.numeric(substr(TID, start = nchar(TID) - 1, stop = nchar(TID))),
    dansk_måned = str_c("(", format(ISOdate(2000, 1:12, 1), "%B")[maaned], ")"),
      dansk_måned_uden = case_when(
      (maaned == 1) ~ "januar",
      (maaned == 2) ~ "februar",
      (maaned == 3) ~ "marts",
      (maaned == 4) ~ "april",
      (maaned == 5) ~ "maj",
      (maaned == 6) ~ "juni",
      (maaned == 7) ~ "juli",
      (maaned == 8) ~ "august",
      (maaned == 9) ~ "september",
      (maaned == 10) ~ "oktober",
      (maaned == 11) ~ "november",
      (maaned == 12) ~ "december"
    ),
    rigtigt_år = case_when(
      (maaned == 12) ~ as.character(aar + 1),
      T ~ paste(as.character(aar), dansk_måned)
    ))


ny_figur_3_1 <- ny_figur_3 %>%
  filter(maaned == max(maaned),
         .by = "aar") %>%
  filter(DRIV !="Drivmidler i alt") %>%
    mutate(DRIV = factor(DRIV, levels = legend_sort))


  max_måned <- ny_figur_3 |> 
  slice_tail(n=1) |> 
    pull(dansk_måned_uden)
  
    max_aar <- ny_figur_3 |> 
  slice_tail(n=1) |> 
    pull(aar)

    næst_nyeste_aar<-max_aar-1
    
    
  
    bestand_2020 <- ny_figur_3_1 %>%
  filter(DRIV != "Drivmidler i alt", aar == 2019) %>%
  summarise(sum_indhold = sum(INDHOLD))
  
  bestand_2023_seneste <- ny_figur_3_1 %>%
  filter(DRIV != "Drivmidler i alt", aar == max_aar,
         dansk_måned_uden == max_måned) %>%
  summarise(sum_indhold = sum(INDHOLD))
  
  andel_elbiler <- ny_figur_3_1 %>%
  filter(DRIV != "Drivmidler i alt", aar == max_aar,
         dansk_måned_uden == max_måned) %>%
  summarise(sum_indhold = sum(INDHOLD))

vækst_siden_2020 <- round((bestand_2023_seneste-bestand_2020)/bestand_2020*100,2)


#Data til figur 4. Status for antallet af elbiler i 2023


DST_tal <- data_bil_1 |>
  filter(DRIV=="El", 
         DATE_1 %in% c(max(DATE_1), max(DATE_1-1) |> floor_date("years"))) |> 
  mutate(x_axis = ifelse(DATE_1 ==max(DATE_1),
                         str_c("Ultimo ", max_måned, " ", nyeste_aar),
                         str_c("Ultimo ", round(AAR - 1,0))),

         oprindelse = "DST")


KF_bestand <- read_excel(str_c(sti_kf, "/", "KF24_dataark_Transport.xlsx"),
           sheet = "Bestand", skip =4) %>% 
  rename("type"=1, drivmiddel = 2) %>% 
  filter(!if_all(.fns =~is.na(.x))) %>% 
  mutate(drivmiddel =coalesce(drivmiddel, "Total")) %>% 
  fill(type) %>% 
  summarise(across(where(is.double), sum),
            .by = c("type","drivmiddel")) %>% 
  pivot_longer(cols = matches("\\d+"), names_to = "aar", values_to = "antal") %>% 
  mutate(antal = round(antal, 0))

KF_tal <- KF_bestand %>% 
  filter(type == "Personbiler", drivmiddel == "BEV") %>% 
  mutate(aar = parse_number(aar),
         x_axis = str_glue("Forventet ultimo {aar} (KF24)"),
         oprindelse = "KF") %>% 
  filter(aar %in% c(as.numeric(nyeste_aar), as.numeric(nyeste_aar) + 1)) %>%  # TODO: Adjust when KF25 data is available
  select(INDHOLD = antal, x_axis, oprindelse)

```



```{r}

#Data figur 5. udvikling i bestanden
data_fig_4 <- data_bil_1 |> 
  mutate(DRIV_1 = ifelse(DRIV %in% c("Benzin", "Diesel"), "Fossil biler", DRIV) |> 
           factor(levels = c("El", "Plug-in-hybrid", "Fossil biler", "Drivmidler i alt")),
         AAR = year(DATE)) |> 
  summarise(INDHOLD = sum(INDHOLD),
            .by = c("DRIV_1", "AAR", "DATE") ) |> 
  mutate(UDV_ANTAL_BIL = INDHOLD-lag(INDHOLD, as.numeric(Nummer_sidste_md)),
         .by = c("DRIV_1")) %>% 
  filter(month(DATE)==Nummer_sidste_md, AAR>2019)


tal <- data_fig_4 |> 
  filter(!is.na(UDV_ANTAL_BIL))

tal_el_2019 <- tal |> filter(DRIV_1=="El", AAR=="2020") |> pull("UDV_ANTAL_BIL")
tal_el_2023 <- tal |> filter(DRIV_1=="El", AAR==nyeste_aar) |> pull("UDV_ANTAL_BIL")
tal_fos_2019 <- tal |> filter(DRIV_1=="Fossil biler", AAR=="2020") |> pull("UDV_ANTAL_BIL")
tal_fos_2023 <- tal |> filter(DRIV_1=="Fossil biler", AAR==nyeste_aar) |> pull("UDV_ANTAL_BIL")


max_year_P_I_H<- data_fig_4 %>%
  filter(DRIV_1 == "Plug-in-hybrid") %>%
  slice(which.max(UDV_ANTAL_BIL)) %>%
  pull(AAR)


```


```{r}

sidste_par_aar <- data_bil_1 |> 
  filter(year(DATE)>(max(year(DATE))-6) & year(DATE)<max(year(DATE)) & DRIV!="Øvrige drivmidler") |> 
  (\(y) bind_rows(y |> filter(year(DATE)==max(year(DATE))) |> 
                    mutate(MD = month(DATE), DRIV, UDV_BIL, TYPE = as.character(max_aar-1),
                           .keep = "none"),
                  y |> 
                    mutate(MD = month(DATE)) |> 
                    summarise(UDV_BIL = round(mean(UDV_BIL), 0), TYPE = str_c(max_aar-5,"-", max_aar-1, " (gennemsnit)"),
                              .by = c("MD", "DRIV"))
                  ))()

dette_par_aar <- data_bil_1 |> 
  filter(year(DATE)==max(year(DATE))) |> 
  mutate(MD = month(DATE), DRIV, UDV_BIL, TYPE = as.character(max_aar), .keep = "none")

Samlet_par_aar <- rbind(sidste_par_aar, dette_par_aar)

Samlet_par_aar <- Samlet_par_aar %>%
  mutate(
    MD = factor(MD, levels = 1:12, labels = format(ISOdate(2000, 1:12, 1), "%B")),
    AAR = as.numeric(TYPE),
    MDAAR = paste(MD, AAR, sep = " ")
  )

max_måned_afvikling_b <- Samlet_par_aar %>%
  filter(DRIV == "Benzin") %>%
  slice(which.min(UDV_BIL)) %>%
  pull(MDAAR)


kombineret_par_aar <- dette_par_aar |> 
  left_join(sidste_par_aar |> 
              rename(UDV_BIL_sid_aar=UDV_BIL) |> 
              filter(TYPE==as.character(max_aar-1)) |> 
              select(-TYPE) %>% 
              distinct(), 
            by = join_by(DRIV, MD)) |>
  mutate(ant_gode_md = (UDV_BIL - UDV_BIL_sid_aar)<0) |> 
  summarise(ant_gode_md = sum(ant_gode_md),
            .by ="DRIV") %>% 
  left_join( tibble(ant_gode_md = c(0:12),
    bogstav_tal = c("nul", "en", "to", "tre", "fire", "fem", "seks", "syv", "otte", "ni", "ti", "elleve", "tolv")))

md_d_afvikles_hurtigere<-kombineret_par_aar[kombineret_par_aar$DRIV=="Diesel", "bogstav_tal"]

md_b_afvikles_hurtigere<-kombineret_par_aar[kombineret_par_aar$DRIV=="Benzin", "bogstav_tal"]
  
md_e_udvikles_hurtigere<-kombineret_par_aar[kombineret_par_aar$DRIV=="El", "bogstav_tal"]


brugt_import_2023 <- brugt_1_stjerne |> 
  filter(AAR == "2023") |>  # Filter only for 2024
  summarise(total_ANTAL = sum(ANTAL, na.rm = TRUE)) |>  # Sum ANTAL
  pull(total_ANTAL)  # Extract the summed value

brugt_import_2024 <- brugt_1_stjerne |> 
  filter(AAR == 2024) |>  # Filter only for 2024
  summarise(total_ANTAL = sum(ANTAL, na.rm = TRUE)) |>  # Sum ANTAL
  pull(total_ANTAL)  # Extract the summed value

brugt_import_2025 <- brugt_1_stjerne |> 
  filter(AAR == "2025*") |>  # Filter only for 2024
  summarise(total_ANTAL = sum(ANTAL, na.rm = TRUE)) |>  # Sum ANTAL
  pull(total_ANTAL)  # Extract the summed value

brugt_import_2025_EL <- brugt_1_stjerne |> 
  filter(AAR == "2025*", DRIV == "El") |>  # Filter only for 2024
  summarise(total_ANTAL = sum(ANTAL, na.rm = TRUE)) |>  # Sum ANTAL
  pull(total_ANTAL)  # Extract the summed value


brugt_import_2024_EL <- brugt_1_stjerne |> 
  filter(AAR == "2024", DRIV == "El") |>  # Filter only for 2024
  summarise(total_ANTAL = sum(ANTAL, na.rm = TRUE)) |>  # Sum ANTAL
  pull(total_ANTAL)  # Extract the summed value

brugt_import_andel_2025_EL <- brugt_1_stjerne |> 
  filter(AAR == "2025*", DRIV == "El") |>  # Filter only for 2024
  summarise(total_ANTAL = sum(A_NYREG, na.rm = TRUE)) |>  # Sum ANTAL
  pull(total_ANTAL)  # Extract the summed value

```

```{r}

figur_1.1 <- data_nysalg_2 %>% 
  select(år=AAR, 
         drivmiddel=DRIV,
         antal =INDHOLD)

figur_1.2 <- brugt_1_stjerne %>% 
  select(år=AAR, 
         drivmiddel=DRIV,
         antal =INDHOLD)


figur_2.1 <- data_nysalg_1 %>%
  select(år=AAR, 
         drivmiddel=DRIV,
         andel = A_INDHOLD)

figur_2.2 <- brugt_1_stjerne %>%
  select(år=AAR, 
         drivmiddel=DRIV,
         andel = A_NYREG)

figur_3 <- ny_figur_3_1 |> 
  filter(DRIV != "Drivmidler i alt" ) |>
  filter(aar != 2018) %>% 
  select(år = rigtigt_år, 
         drivmiddel=DRIV,
         antal =INDHOLD
  ) %>% 
  arrange(år, drivmiddel)

figur_4 <- bind_rows(DST_tal, KF_tal) %>% 
  select(titel = x_axis, kilde = oprindelse, antal = INDHOLD)

figur_5 <- data_fig_4 |> 
  filter(!is.na(UDV_ANTAL_BIL)) |> 
    select(år = AAR, 
         drivmiddel=DRIV_1,
         Antal = INDHOLD,
         udvikling =UDV_ANTAL_BIL)

figur_6 <- bind_rows(sidste_par_aar, dette_par_aar) |> 
    mutate(år = TYPE, 
           måned = factor(format(ISOdate(2000, MD, 1), "%B"), levels = format(ISOdate(2000, 1:12, 1), "%B")),
           drivmiddel=DRIV,
           udvikling =UDV_BIL,
           .keep = "none"
  ) %>% 
  arrange(år,drivmiddel, måned)

```

Dette er Transportministeriets interne statusnotat for nyregistreringer og bestand af personbiler. Det viser bl.a. udviklingen i antallet af personbiler fordelt på drivmiddeltyper. Notatet opdateres månedsvis og er baseret på data fra Danmarks Statistik.  

Data fra rapporten kan hentes her:
```{r}
list("Figur 1.1" = figur_1.1, "Figur 1.2" = figur_1.2, "Figur 2.1" = figur_2.1, "Figur 2.2" = figur_2.2, "Figur 3" = figur_3, 
     "Figur 4" = figur_4, "Figur 5" = figur_5, "Figur 6" = figur_6) %>%
  download_this(
    output_name = "Data til rapport om status på elbilsudvikling",
    output_extension = ".xlsx",
    button_label = "Download datasæt",
    button_type = "info",
    has_icon = TRUE,
    icon = "fa fa-save"
  )

```

### Status på udviklingen af bestanden
I perioden fra 2019 til 2022 faldt antallet af nyregistreringer, mens det er steget siden 2022. I `r nyeste_aar` er der hidtil nyregistreret `r pull(totalsalg)`  personbiler, hvoraf `r pull(ebil_total_nysalget, nyeste_aar)` var elbiler. Til sammenligning  var der i hele `r as.character(max_aar-1)` `r pull(ebil_total_nysalget, as.character(max_aar-1))` nyregistrerede elbiler. Nyregistreringer dækker i denne sammenhæng over et registreringspligtigt køretøjs første registrering i 
motorregisteret. Importerede brugte køretøjer tæller ikke med i nyregistreringerne, men opgøres som genregistreringer.






Fra 2023 til 2024 steg brugtvognsimporten med `r (brugt_import_2024-brugt_import_2023)/brugt_import_2023*100` pct. særligt drevet af en øget brugtimport af elbiler. Der blev således importeret `r brugt_import_2024_EL` brugte elbiler i 2024. I 2025 er der foreløbigt importeret `r brugt_import_2025` biler heraf `r brugt_import_2025_EL` elbiler, jf. figur 1.2.

```{r}

farver <- c("groen",  "orange", "blaa", "gul", "graa") %>% factor(., levels = .) %>% sort(decreasing = T)


format_chart <- function(x, titel, note = NULL) {
  library(stringr)
  library(highcharter)
  
  x %>%
    hc_chart(spacingTop = 40,
             style = list(fontFamily = 'Georgia')) %>%
    hc_title(text = titel,
         margin = 10,   # Reduce margin to avoid pushing chart down
         align = "left",
         x = 25,
         y = -10,  
         style = list(useHTML = TRUE, fontSize = "16px")) |>
    hc_exporting(
      enabled = TRUE, # always enabled
      filename = paste0("Personbil_", str_extract(titel, "Figur \\d+"))
    ) %>%
 hc_subtitle(point = list(x = 0.5, y = 0.0, xAxis = 0, yAxis = 0), # Position relative to chart
      text = note,
      align = "bottom",
      verticalAlign = "bottom",  # Place at the bottom
      y = 5,  # Adjust position
      style = list(fontSize = "12px", fontStyle = "italic")
    )
}



data_nysalg_2_stjerne <- data_nysalg_2 %>%
  mutate(AAR = ifelse(AAR == nyeste_aar, paste0(AAR, "*"), AAR)) %>% 
mutate(REG_TYPE = "NY")



y_maks <- data_nysalg_2_stjerne |> 
  filter(as.numeric(str_sub(AAR, end = 4))>max(as.numeric(str_sub(AAR, end = 4)))-5) |> 
  summarise(INDHOLD = sum(INDHOLD), .by = c("AAR")) |> 
  pull(INDHOLD) |> 
  max()

tickInterval <- 50000 # Set a fixed interval (e.g., 50 thousand units)



figur_1.1 <- data_nysalg_2_stjerne |> 
  filter(as.numeric(str_sub(AAR, end = 4))>max(as.numeric(str_sub(AAR, end = 4)))-5) |> 
  hchart('column', hcaes(x = AAR, y =INDHOLD, group = DRIV ), borderColor = 0) |> 
  hc_plotOptions(column = list(stacking = "normal")) |> 
  hc_colors(c(trm_colors(farver))) |> 
hc_yAxis(title = list(text = "Antal (tusind)"),
         max = y_maks,  
         labels = list(formatter = JS("function() {
             return this.value >= 1000 ? (this.value / 1000).toFixed(0) : this.value;
         }")),
         stackLabels = list(enabled = TRUE, verticalAlign = 'top',
                            crop = FALSE, overflow = 'none')) |>  
  hc_xAxis(title = list(text = NULL)) %>% 
 hc_legend(reversed = TRUE, 
            layout = "horizontal", 
            align = "center", 
            verticalAlign = "bottom",
            itemStyle = list(fontSize = "11px"),
               itemDistance = 2) %>% 
  hc_tooltip(shared = TRUE) %>% 
  format_chart("<b>Figur 1.1.</b> Udvikling i nyregistreringer af personbiler fordelt på drivmiddel",
               "Kilde: Danmarks Statistik<br>*År til dato")


#Overvej at gå tilbage
figur_1.2 <- brugt_1_stjerne |> 
    filter(
      as.numeric(str_sub(AAR, end = 4)) > max(as.numeric(str_sub(AAR, end = 4))) - 5 &
      !str_detect(AAR, "\\(") # Exclude rows where AAR contains "("
    ) |> 
  hchart('column', hcaes(x = AAR, y = ANTAL, group = DRIV), borderColor = 0) |> 
  hc_plotOptions(column = list(stacking = "normal")) |> 
  hc_colors(c(trm_colors(farver))) |> 
hc_yAxis(title = list(text = "Antal (tusind)"),
         max = y_maks,  
         labels = list(formatter = JS("function() {
             return this.value >= 1000 ? (this.value / 1000).toFixed(0) : this.value;
         }")),
         stackLabels = list(enabled = TRUE, verticalAlign = 'top',
                            crop = FALSE, overflow = 'none')) |>  
    hc_xAxis(title = list(text = NULL)) |> 
hc_legend(reversed = TRUE, 
            layout = "horizontal", 
            align = "center", 
            verticalAlign = "bottom",
            itemStyle = list(fontSize = "11px"),
               itemDistance = 2) %>%
  hc_tooltip(shared = TRUE) |> 
  format_chart("<b>Figur 1.2.</b> Udvikling i brugtvognsimport af personbiler fordelt på drivmiddel",
               "Kilde: Bilstatistik <br>*År til dato")

# Create a HTML structure with two columns
Figurer_1 <- tagList(
  div(style = "display: flex; justify-content: space-between;",
      div(style = "width: 48%;", figur_1.1),
      div(style = "width: 48%;", figur_1.2)))

# Render it in the browser
browsable(Figurer_1)

```


Elbilers andel af det samlede antal nyregistreringer har været stigende siden 2019. I 2019 udgjorde elbiler `r pull(ebil_andel_nysalget, "2019") ` pct. af de samlede nyregistreringer.  I `r nyeste_aar` har elbiler udgjort `r pull(ebil_andel_nysalget, nyeste_aar) ` pct. af de samlede nyregistreringer, jf. figur 2.1. I `r format(ISOdate(2000, Nummer_sidste_md, 1), "%B")` udgjorde elbiler `r ebil_andel_nysalget[length(ebil_andel_nysalget)] %>% as.numeric()` pct. af nyregistreringerne. Hidtil er den højeste andel nyregistrerede elbiler set i `r Måned_max_EL_andel`. 

Elbiler har generelt udgjort en støtre andel af brugtvognsimporten. I 2025 har elbiler hidtil udgjort `r brugt_import_andel_2025_EL` pct. af brugtvognimporten, jf. figur 2.2.


```{r}

data_nysalg_1_stjerne <- data_nysalg_1 %>%
  mutate(AAR = ifelse(AAR == nyeste_aar, paste0(AAR, "*"), AAR))


figur_2.1 <- data_nysalg_1_stjerne |> 
  filter(as.numeric(str_sub(AAR, end = 4))>max(as.numeric(str_sub(AAR, end = 4)))-5) |> 
  hchart('column', hcaes(x = AAR, y =A_INDHOLD, group = DRIV ), borderColor = 0) |> 
  hc_plotOptions(column = list(stacking = "normal")) |> 
  hc_colors(c(trm_colors(farver))) |> 
  hc_yAxis(title = list(text = "Pct."), max = 100) |> 
  hc_xAxis(title = list(text = NULL)) %>% 
hc_legend(reversed = TRUE, 
            layout = "horizontal", 
            align = "center", 
            verticalAlign = "bottom",
            itemStyle = list(fontSize = "11px"),
               itemDistance = 2) %>%
  hc_tooltip(shared = TRUE) %>% 
  format_chart(titel =str_glue("<b>Figur 2.1.</b> Drivmidlernes andel af nyregistreringer for personbiler" ), "Kilde: Danmarks Statistik<br>*År til dato")



figur_2.2 <- brugt_1_stjerne |> 
  filter(as.numeric(str_sub(AAR, end = 4))>max(as.numeric(str_sub(AAR, end = 4)))-5) |> 
  hchart('column', hcaes(x = AAR, y =A_NYREG, group = DRIV ), borderColor = 0) |> 
  hc_plotOptions(column = list(stacking = "normal")) |> 
  hc_colors(c(trm_colors(farver))) |> 
  hc_yAxis(title = list(text = "Pct."), max = 100) |> 
  hc_xAxis(title = list(text = NULL)) %>% 
hc_legend(reversed = TRUE, 
            layout = "horizontal", 
            align = "center", 
            verticalAlign = "bottom",
            itemStyle = list(fontSize = "11px"),
               itemDistance = 2) %>%
  hc_tooltip(shared = TRUE) %>% 
  format_chart(titel =str_glue("<b>Figur 2.2.</b> Drivmidlernes andel af brugtimport for personbiler" ), "Kilde:Bilstatistik <br>*År til dato")

# Create a HTML structure with two columns
figurer_2 <- tagList(
  div(style = "display: flex; justify-content: space-between;",
      div(style = "width: 48%;", figur_2.1),
      div(style = "width: 48%;", figur_2.2)))

# Render it in the browser
browsable(figurer_2)

```

Den 1. januar 2020 var den samlede bestand `r format(bestand_2020/1000000, nsmall = 2, decimal.mark = ",")` millioner personbiler. Fra januar 2020 til `r max_måned` `r nyeste_aar` er bestanden vokset med `r format(vækst_siden_2020, decimal.mark = ",")` pct., så den danske bilbestand ultimo `r max_måned` var `r format(bestand_2023_seneste/1000000, nsmall = 2, decimal.mark = ",")` millioner biler. I `r max_måned` `r nyeste_aar` udgjorde elbiler `r format(round(DST_tal$INDHOLD[[2]]/bestand_2023_seneste * 100, 1), 
       nsmall = 1, decimal.mark = ",")` pct. af den samlede bestand.

```{r}
#Ny figur 3 opgørelse af årlig bestand
ny_figur_3_1_stjerne <- ny_figur_3_1 %>%
  mutate(rigtigt_år = ifelse(rigtigt_år == nyeste_aar, paste0(rigtigt_år, "*"), rigtigt_år))

ny_figur_3_1_stjerne |> 
  filter(DRIV != "Drivmidler i alt" ) |>
  filter(aar != 2018) |>
  hchart('column', hcaes(x = rigtigt_år, y = INDHOLD/1000000, group = DRIV ), borderColor = 0) |> 
  hc_plotOptions(column = list(stacking = "normal")) |> 
  hc_colors(c(trm_colors(farver))) |> 
hc_yAxis(
  title = list(text = "Antal (millioner)"),
  tickInterval = 0.2,  # Keeps tick marks at 0.2 intervals
 labels = list(formatter = JS("function() {
    return this.value.toFixed(1).replace('.', ','); // Replace . with ,
  }"))
)   |>
  hc_xAxis(title = list(text = NULL))|>
  hc_tooltip(
    pointFormat = "{series.name}: <b>{point.y:.2f}<b> millioner biler <br>
    <b>{point.percentage:.1f}<b> pct. af den samlede bestand"
  )  %>% 
  hc_legend(reversed =TRUE) %>% 
  format_chart(titel =str_glue("<b>Figur 3.</b> Bestand af personbiler" ), "Kilde: Danmarks Statistik<br>*År til dato")

rest <- KF_tal$INDHOLD[[2]] - DST_tal$INDHOLD[[1]]


```

Jævnfør Klimastatus og -fremskrivning 2024 vil der ved udgangen af 2025 være `r KF_tal$INDHOLD[[1]]` elbiler i Danmark. Bestanden pr. `r str_remove_all(DST_tal$x_axis[[2]], " observeret")` var `r DST_tal$INDHOLD[[2]]` elbiler, jf. figur 4. Differencen mellem det nuværende antal elbiler og det forventede antal elbiler ved udgangen af 2025 er således `r rest`.

```{r}

bind_rows(DST_tal, KF_tal) |> 
  hchart('column', hcaes(x = x_axis, y = INDHOLD, group=oprindelse), color = trm_colors(c("blaa", "orange")), borderColor = 0) |>
  hc_yAxis(title = list(text = "Antal (tusind)"),
           labels = list(
             formatter = JS("function() {
      return this.value >= 1000 ? (this.value / 1000).toFixed(0) : this.value;
    }"))) |> 
 hc_xAxis(
    title = list(text = NULL),
    
    labels = list(
      align = "center",    # Align labels to center under the bars
      rotation = 0         # Keep labels horizontal (adjust if needed)
    ),
    tickmarkPlacement = "on"  # Ensures bars are centered on ticks
  ) |>
  
  hc_plotOptions(column = list(
    pointWidth = 100,       # Bar width
    groupPadding = 0.52,    # Space between groups of bars
    pointPadding = 0.1    # Space between bars in the same group
  )) %>%
  format_chart(str_glue("<b>Figur 4.</b> Status for antallet af elbiler i {nyeste_aar}"),
               note = "Kilde: Danmarks Statistik & Klimastatus og Fremskrivning 2024")


```

Alt imens bestanden af elbiler er under udvikling, er bestanden af fossilbiler gået fra en nettotilgang på  `r tal_fos_2019` biler i de første `r month(max(dat_fig_3$DATE))` måneder af 2020 til en nettoafgang på `r abs(tal_fos_2023)` biler i de første `r month(max(dat_fig_3$DATE))` måneder af `r nyeste_aar`. Det skyldes særligt, at bestanden af dieselbiler har været faldende siden august 2020, mens bestanden af benzinbiler har været faldende siden august 2021.

Af figuren fremgår det yderligere, at væksten i bestanden af plug-in-bybrid biler foreløbig er toppet i `r sprintf("%.0f", max_year_P_I_H)`.

```{r}

data_fig_4_stjerne <- data_fig_4 %>%
  mutate(AAR = ifelse(AAR == nyeste_aar, paste0(AAR, "*"), AAR))

data_fig_4 |> 
  filter(!is.na(DRIV_1), !is.na(UDV_ANTAL_BIL)) |> 
  hchart('column', hcaes(x = AAR, y = UDV_ANTAL_BIL, group = DRIV_1 ), borderColor = 0) |> 
  hc_colors(c(trm_colors(c("groen", "orange", "blaa" ,"lyseblaa")))) |> 
  hc_yAxis(title = list(text = "Antal (tusind)"),
           labels = list(
             formatter = JS("function() {
      return this.value ? (this.value / 1000).toFixed(0) : this.value;
    }"))) |> 
  hc_xAxis(title = list(text = NULL)) %>%
  trm_hc_format(str_glue("<b>Figur 5.</b> Udvikling i antallet af biler fra primo januar til ultimo {format(ISOdate(2000, as.numeric(Nummer_sidste_md), 1), '%B')}" ),
               note = str_glue("Kilde: Danmarks Statistik<br>{stjerne_tekst}"))

```


Figur 6 viser udvikligen i bestanden over måneder. I `r md_d_afvikles_hurtigere` ud af årets første `r month(max(dat_fig_3$DATE))` måneder er  bestanden af dieselbiler blevet afviklet hurtigere, end det var tilfældet i `r as.character(næst_nyeste_aar)`. Bestanden af benzinbiler er afviklet hurtigere i `r md_b_afvikles_hurtigere`  ud af de første  `r month(max(dat_fig_3$DATE))` måneder af 2023. Hidtil er `r max_måned_afvikling_b` den måned, hvor bestanden af benzinbiler er faldet mest. 

**Figur 6. Udvikling pr måned i antallet af biler fordelt på drivmiddel**
```{r}

marker_v <- " "

if(Nummer_sidste_md!="1") marker_v <- ", marker = FALSE"

expr <- parse(text =str_c("map(sidste_par_aar$DRIV |> unique(), 
    ~{hchart(sidste_par_aar |> filter(DRIV == .x), 'line', hcaes(x = month.abb[MD], y = UDV_BIL, group = TYPE ), marker = F) |> 
        hc_colors(c(trm_colors(c('graa', 'orange')))) |> 
        hc_add_series(filter(dette_par_aar, DRIV == .x), type = 'line'" , marker_v,", hcaes(x = month.abb[MD], y = UDV_BIL), color = trm_colors(c('blaa')), name =max_aar) |> 
        hc_title(text = .x) |> 
        hc_yAxis(title = list(text = 'Antal'),
                 labels = list(
      format = \"{value:,.0f}\"),
                   style = list(fontSize = '12px')
                 ) |> 
        hc_xAxis(title = list(text = NULL)) %>%   
    format_chart(str_glue('<b>{str_replace_all(.x, \"_\", \" \") %>% 
                          str_to_sentence()}<b>'))
    }) |> 
  hw_grid(rowheight = 400) %>% htmltools::browsable()"))



eval(expr) 

```



