---
title: "Varebiler"
output:
  html_document:
    css: styles.css
date: 'Opdateret `r format(Sys.Date(), "%d. %B %Y")`'
---
```{r, echo=FALSE, warning=FALSE, message=FALSE}
extrafont::loadfonts()
```

```{r setup, include=FALSE}
knitr::opts_chunk$set(echo = FALSE, warning=FALSE, message = FALSE )

library(tidyverse)
library(readxl)
library(sf)
library(TRMvisual)
library(extrafont)
library(statbank)
library(highcharter)
library(knitr)
library(extrafont)
library(ggpp)
library(officer)
library(lubridate)
library(plotly)
library(scales)
library(downloadthis)
library(htmltools)

source("hc_set_up_og_tekst.R")


sti_kf <- "S:/TRM Databank/003 Klimafremskrivning"

#Data til bestand

data_hush_erhv <- tbl_dst("BIL54", "da") |> 
  filter(BILTYPE %in% c("4000102000"), OMRÅDE == "000", 
         BRUG %in% c("1000", "1100", "1200")) |> 
  select(-c("OMRÅDE")) %>% 
  use_labels() |> 
  collect() |> 
  mutate(DRIV = ifelse(str_detect(DRIV, "hybrid"), "Plug-in-hybrid", DRIV),
         DRIV = ifelse(DRIV %in% c("Drivmidler i alt", "Benzin", "Diesel", "El", "Plug-in-hybrid"),
                       DRIV,
                       "Øvrige drivmidler"),
         BRUG = str_sub(BRUG, end = 5)) %>% 
  summarise(INDHOLD=sum(INDHOLD),
            .by = c("DRIV","TID", "BRUG"))


data_hush_erhv_1 <- data_hush_erhv |>
  mutate(
    AAR = round(as.numeric(str_sub(TID, end = 4)) + (as.numeric(str_sub(TID, start = -2)) - 1) / 12, 3),
    DATE = as.Date(str_c(str_sub(TID, end = 4), "-", str_sub(TID, start = -2), "-01")),
    DATE_1 = DATE %m+% months(1),
    UDV_BIL = INDHOLD - lag(INDHOLD),
    .by =  c("DRIV", "BRUG")
  )

data_hush_erhv_1_ny <- data_hush_erhv_1 %>%
  mutate(AAR = as.numeric(substr(as.character(AAR), 1, 4)),
         md_aar = format(DATE, "%B")) %>%
  filter(DRIV != "Drivmidler i alt",
         AAR > 2018) %>%  # Remove total category
  filter(row_number()==last(row_number()),
    .by = c("AAR", "DRIV", "BRUG")) %>% 
  rename(BESTAND = INDHOLD) %>% 
   mutate(A_BESTAND = (BESTAND/ sum(BESTAND)) * 100,
         DRIV = factor(DRIV, levels = c("Benzin", "Diesel", "Plug-in-hybrid" ,"El")),
         AAR = str_c(str_remove_all(md_aar, "december"), " ", AAR) %>% str_squish(),
         .by =c("AAR", "BRUG") )  %>% 
    filter(DRIV != "Øvrige drivmidler")



#Data til nysalg
data_nysalg <- tbl_dst("BIL53", "da") %>% 
  filter(BILTYPE %in% c("4000102000"), OMRÅDE == "000", BRUG %in% c("1000", "1100", "1200")) %>% 
  use_labels() %>% 
  collect() %>% 
  select(-c("OMRÅDE")) %>% 
  mutate(DRIV = ifelse(str_detect(DRIV, "hybrid"), "Plug-in-hybrid", DRIV),
         DRIV = ifelse(DRIV %in% c("Drivmidler i alt", "Benzin", "Diesel", "El", "Plug-in-hybrid"),
                       DRIV,
                       "Øvrige drivmidler"),
         BRUG = str_sub(BRUG, end = 5)) %>%
  filter(DRIV != "Drivmidler i alt") %>% 
  summarise(INDHOLD = sum(INDHOLD), .by = c("DRIV", "TID", "BRUG"))


n_sidste_md <- data_nysalg |> 
  slice_tail(n=1) |> 
  pull(TID) |> 
  (\(y) ifelse(str_sub(y, start = -2, end = -2) == "0", str_sub(y, start = -1), str_sub(y, start = -2)))()

t_sidste_md <- format(as.Date(str_glue("2020-{str_pad(n_sidste_md,2, side = 'left', '0')}-01")), "%B")


if(month(Sys.Date())==1){
  stjerne <- ""
  stjerne_tekst <- ""
} else{
  stjerne <- "*"
  stjerne_tekst <- str_glue("*År til dato (til og med {t_sidste_md})")
}

nyeste_aar <- data_nysalg |> 
  slice_tail(n=1) |> 
  pull(TID) |> 
  str_sub(end = 4)

senest_md_tekst <- str_glue("{t_sidste_md} {nyeste_aar}")

max_aar <- as.numeric(nyeste_aar)
# legend_sort <- c("El", "Plug-in-hybrid", "Diesel","Benzin","Øvrige drivmidler", "Drivmidler i alt")
legend_sort <- c("Øvrige drivmidler", "Benzin", "Diesel", "Plug-in-hybrid", "El" , "Drivmidler i alt")

tid_til_md <- function(var, aar){
      str_c(lubridate::month(str_sub(var, start =-2) %>% as.numeric(), label = TRUE, abbr = FALSE),
                     " ",
                     aar)
}

data_nysalg_1 <- data_nysalg |> 
  mutate(AAR = str_sub(TID, end = 4)) |> 
  filter(AAR>2019) %>% 
  (\(y) bind_rows(group_by(y, BRUG, AAR, DRIV) |>
                    summarise(INDHOLD = sum(INDHOLD),
                              .groups = "drop_last") |> 
                    mutate(A_INDHOLD = round(INDHOLD/sum(INDHOLD, na.rm = T)*100 ,1)) |> 
                    ungroup(), 
                  filter(y, TID==max(TID)) |> 
                    group_by(BRUG, DRIV) %>% 
                    summarise(AAR = tid_til_md(TID, AAR),
                              INDHOLD = sum(INDHOLD),
                     .groups = "drop_last") |> 
                    mutate(A_INDHOLD = round(INDHOLD/sum(INDHOLD, na.rm = T)*100, 1)) |> 
                    ungroup()
    ))() |> 
  mutate(DRIV = factor(DRIV, levels = legend_sort))

data_nysalg_3<- data_nysalg |> 
  mutate(A_INDHOLD = round(INDHOLD/sum(INDHOLD)*100 ,1),
         .by=c("BRUG", "TID")) %>% 
  arrange(BRUG, TID) %>% 
  mutate(formatted_date = tid_til_md(TID, str_sub(TID, end = 4) )) %>% 
  filter(DRIV=="El") %>%
  filter(A_INDHOLD==max(A_INDHOLD))


sti_last <- "S:/TRM Databank/004 Bilstatistik/Lastbil"

#Henter lastbils data for 3501-4250 kr tunge lastbiler
nyreg_data_lette <- dir(sti_last) %>% 
  # Filter for files with "Nyregistreringer" and "lette" in the filename
  str_subset("Nyregistreringer.*lette") %>% 
  map_dfr(function(y) 
    read_excel(
      str_c(sti_last, "/", y), 
      skip = 9,
      .name_repair = ~str_to_upper(.x) %>% 
                     str_replace_all(c(" |\\,|\\.|-|\\/|\\(|\\)" = "_", "Å" = "AA", "Æ" = "AE", "Ø" = "OE", "__" = "_"))
    ) %>% 
      select(-NR_) %>%  # Remove unnecessary column `NR_`
      
      # Transform data from wide to long format
      pivot_longer(cols = -"DRIVKRAFT", names_to = "KASSORI", values_to = "ANTAL") %>% 
      arrange(KASSORI, DRIVKRAFT) %>% 
      
      # Data cleaning and manipulation
      mutate(
        # Extract "PHEV" or "El" if present, otherwise keep `DRIVKRAFT` as is
        DRIVKRAFT = str_extract(DRIVKRAFT, "PHEV|El") %>% 
                    na_if("") %>% 
                    coalesce(DRIVKRAFT), 
        
        # Recode `DRIV` based on `DRIVKRAFT` values
        DRIV = case_when(
          DRIVKRAFT %in% c("Benzin", "PHEV", "Brint", "Ukendt") ~ "Øvrige drivmidler",
          DRIVKRAFT == "Total for rapport" ~ "Total",
          TRUE ~ DRIVKRAFT
        ) %>% factor(levels = c("Øvrige drivmidler", "Diesel", "Gas", "El", "Total")),
        
        # Extract all dates in DD-MM-YYYY format from the string and parse them
        DATE_RANGE = str_extract_all(y, "\\d{2}-\\d{2}-\\d{4}"),
        
        # Assign first extracted date as DATE1 and second as DATE2, if both are present
        DATE1 = map_chr(DATE_RANGE, ~ .x[1] %||% NA_character_),
        DATE2 = map_chr(DATE_RANGE, ~ .x[2] %||% NA_character_),
        
        # Convert to date objects
        DATE_ST = lubridate::dmy(DATE1),
        DATE_SL = lubridate::dmy(DATE2),
        AAR = year(DATE_ST) %>% as.character())) %>% 
  select(-DATE1, -DATE2, -DATE_RANGE)

t_lette_last <- nyreg_data_lette %>% 
  filter(KASSORI == "TOTAL", year(DATE_SL)==nyeste_aar, DRIV!="TOTAL") %>% 
  summarise(ANTAL=sum(ANTAL),
            .by =c("DRIV")) %>% 
  deframe()

```

```{r}


totalsalg <- data_nysalg_1 %>%
  summarize(sum_indhold = sum(INDHOLD),
            .by = c("AAR", "BRUG"))  %>% 
  mutate(AAR_BRUG = str_c(BRUG, " ", AAR),
         .keep = "unused",
         .before = 1) %>% 
  deframe()

elsalg <- data_nysalg_1 %>%
  filter(DRIV == "El") %>%
  summarize(sum_indhold = sum(INDHOLD),
            .by = c("AAR", "BRUG"))  %>% 
  mutate(AAR_BRUG = str_c(BRUG, " ", AAR),
         .keep = "unused",
         .before = 1) %>% 
  deframe()

elsalg_and <- round(elsalg/totalsalg*100,1)

benzsalg <- data_nysalg_1 %>%
  filter(DRIV == "Benzin") %>%
  summarize(sum_indhold = sum(INDHOLD),
            .by = c("AAR", "BRUG"))  %>% 
  mutate(AAR_BRUG = str_c(BRUG, " ", AAR),
         .keep = "unused",
         .before = 1) %>% 
  deframe()

benzsalg_and <- round(benzsalg/totalsalg*100,1)

totalbestand <- data_hush_erhv_1_ny %>%
  summarize(sum_antal = sum(BESTAND),
            .by = c("AAR", "BRUG"))  %>% 
  mutate(AAR_BRUG = str_c(BRUG, " ", AAR),
         .keep = "unused",
         .before = 1) %>% 
  deframe()

elbestand <- data_hush_erhv_1_ny %>%
  filter(DRIV == "El") %>%
  summarize(sum_antal = sum(BESTAND),
            .by = c("AAR", "BRUG"))  %>% 
  mutate(AAR_BRUG = str_c(BRUG, " ", AAR),
         .keep = "unused",
         .before = 1) %>% 
  deframe()

elbestand_and <- round(elbestand/totalbestand*100,1)

fosbestand <- data_hush_erhv_1_ny %>%
  filter(DRIV %in% c("Benzin", "Diesel")) %>%
  summarize(sum_antal = sum(BESTAND),
            .by = c("AAR", "BRUG"))  %>% 
  mutate(AAR_BRUG = str_c(BRUG, " ", AAR),
         .keep = "unused",
         .before = 1) %>% 
  deframe()


fosbestand_and <- round(fosbestand/totalbestand*100,1)

```

```{r}
#Data til Figur ny figur 3 opgørelse af årlig bestand.

ny_figur_3 <- data_hush_erhv_1  %>%
  filter(BRUG =="I alt") %>% 
  mutate(
    aar = as.numeric(substr(TID, start = 1, stop = nchar(TID) - 3)),
    maaned = as.numeric(substr(TID, start = nchar(TID) - 1, stop = nchar(TID))),
    dansk_maaned = str_c("(", format(ISOdate(2000, 1:12, 1), "%B")[maaned], ")"),
    dansk_maaned_uden = format(ISOdate(2000, 1:12, 1), "%B")[maaned],
    rigtigt_aar = case_when(
      maaned == 12 ~ as.character(aar + 1),
      TRUE ~ paste(as.character(aar), dansk_maaned)
    ),
    ultimo = case_when(
      maaned == 12 ~ paste(as.character(aar)),
      TRUE ~ paste(dansk_maaned_uden, as.character(aar))
    )
  )


ny_figur_3_1 <- ny_figur_3 %>%
  filter(maaned == max(maaned),
         .by = "aar") %>%
  filter(DRIV !="Drivmidler i alt") %>%
  mutate(DRIV = factor(DRIV, levels = legend_sort))


#Data til figur 4. Status for antallet af el-varebiler

DST_tal <- data_hush_erhv_1  |>
  filter(DRIV=="El", BRUG=="I alt",
         DATE_1 %in% c(max(DATE_1), max(DATE_1-1) |> floor_date("years"))) |> 
  mutate(x_axis = ifelse(DATE_1 ==max(DATE_1),
                         str_c(t_sidste_md, " ", nyeste_aar),
                         str_c(round(AAR - 1,0))),
         oprindelse = "DST")

KF_bestand <- read_excel(str_c(sti_kf, "/", "KF24_dataark_Transport.xlsx"),
                         sheet = "Bestand", skip =4) %>% 
  rename("type"=1, drivmiddel = 2) %>% 
  filter(!if_all(.fns =~is.na(.x))) %>% 
  mutate(drivmiddel =coalesce(drivmiddel, "Total")) %>% 
  fill(type) %>% 
  summarise(across(where(is.double), sum),
            .by = c("type","drivmiddel")) %>% 
  pivot_longer(cols = matches("\\d+"), names_to = "aar", values_to = "antal") %>% 
  mutate(antal = round(antal, 0))

KF_tal <- KF_bestand %>% 
  filter(type=="Varebiler", drivmiddel =="BEV") %>% 
  mutate(aar = parse_number(aar),
         x_axis = str_glue("Forventet {aar} (KF24)"),
         oprindelse = "KF") %>% 
  filter(aar %in% c(as.numeric(nyeste_aar), as.numeric(nyeste_aar)+1)) %>% # TODO: Dette skal rettes naar der kommer tal fra KF24
  select(INDHOLD=antal, x_axis, oprindelse)

```

```{r}

#Data figur 5. udvikling i bestanden
data_fig_4 <- data_hush_erhv_1 |> 
  filter(BRUG=="I alt") %>% 
  mutate(DRIV_1 = ifelse(DRIV %in% c("Benzin", "Diesel"), "Fossil varebiler", DRIV) |> 
           factor(levels = c("El", "Plug-in-hybrid", "Fossil varebiler", "Drivmidler i alt")),
         AAR = year(DATE)) |> 
  summarise(INDHOLD = sum(INDHOLD),
            .by = c("DRIV_1", "AAR", "DATE") ) |> 
  mutate(UDV_ANTAL_BIL = INDHOLD-lag(INDHOLD, as.numeric(n_sidste_md)),
         .by = c("DRIV_1")) %>% 
  filter(month(DATE)==n_sidste_md, AAR>2019)

tal <- data_fig_4 |> 
  filter(!is.na(UDV_ANTAL_BIL))

tal_el_2019 <- tal |> filter(DRIV_1=="El", AAR=="2020") |> pull("UDV_ANTAL_BIL")
tal_el_2023 <- tal |> filter(DRIV_1=="El", AAR==nyeste_aar) |> pull("UDV_ANTAL_BIL")
tal_fos_2019 <- tal |> filter(DRIV_1=="Fossil varebiler", AAR=="2020") |> pull("UDV_ANTAL_BIL")
tal_fos_2023 <- tal |> filter(DRIV_1=="Fossil varebiler", AAR==nyeste_aar) |> pull("UDV_ANTAL_BIL")

#SKAL DETTE ÆNDRES TIL "VAREBILER"????


max_year_P_I_H<- data_fig_4 %>%
  filter(DRIV_1 == "Plug-in-hybrid") %>%
  slice(which.max(UDV_ANTAL_BIL)) %>%
  pull(AAR)


```

```{r}

sidste_par_aar <- data_hush_erhv_1 |> 
  filter(BRUG=="I alt") %>% 
  filter(year(DATE)>(max(year(DATE))-6) & year(DATE)<max(year(DATE)) & DRIV!="Øvrige drivmidler") |> 
  (\(y) bind_rows(y |> filter(year(DATE)==max(year(DATE))) |> 
                    mutate(MD = month(DATE), DRIV, UDV_BIL, TYPE = as.character(max_aar-1),
                           .keep = "none"),
                  y |> 
                    mutate(MD = month(DATE)) |> 
                    summarise(UDV_BIL = round(mean(UDV_BIL), 0), TYPE = str_c(max_aar-5,"-", max_aar-1, " (gennemsnit)"),
                              .by = c("MD", "DRIV"))
  ))()

dette_par_aar <- data_hush_erhv_1 |> 
  filter(BRUG=="I alt") %>% 
  filter(year(DATE)==max(year(DATE))) |> 
  mutate(MD = month(DATE), DRIV, UDV_BIL, TYPE = as.character(max_aar), .keep = "none")



```

```{r}

figur_1 <- data_nysalg_1 %>% 
  select(aar=AAR, 
         drivmiddel=DRIV,
         antal =INDHOLD)


figur_2 <- data_nysalg_1 %>%
  select(aar=AAR, 
         drivmiddel=DRIV,
         andel =INDHOLD)

figur_3 <- ny_figur_3_1 |> 
  filter(DRIV != "Drivmidler i alt" ) |>
  filter(aar != 2018) %>% 
  select(aar = rigtigt_aar, 
         drivmiddel=DRIV,
         antal =INDHOLD
  ) %>% 
  arrange(aar, drivmiddel)

figur_4 <- bind_rows(DST_tal, KF_tal) %>% 
  select(titel = x_axis, kilde = oprindelse, antal = INDHOLD)

figur_5 <- data_fig_4 |> 
  filter(!is.na(UDV_ANTAL_BIL)) |> 
  select(aar = AAR, 
         drivmiddel=DRIV_1,
         Antal = INDHOLD,
         udvikling =UDV_ANTAL_BIL
  )


figur_6 <- bind_rows(sidste_par_aar, dette_par_aar) |> 
  mutate(aar = TYPE, 
         maaned = factor(format(ISOdate(2000, MD, 1), "%B"), levels = format(ISOdate(2000, 1:12, 1), "%B")),
         drivmiddel=DRIV,
         udvikling =UDV_BIL,
         .keep = "none"
  ) %>% 
  arrange(aar,drivmiddel, maaned)



```

Dette er Transportministeriets interne statusnotat for nyregistreringer og bestanden af varebiler. Det viser bl.a. udviklingen i antallet af varebiler fordelt på drivmiddeltyper. Notatet omhandler varebiler på 3.500 kg og under. Elvarebiler mellem 3.501-4.250 kg indgår i [lastbilsnotatet](https://intranet.trm.dk/media/xavd1dyu/lastbil_marts.html). Notatet opdateres månedligt.

Data fra rapporten kan hentes her:
```{r}
list("Figur 1" = figur_1, "Figur 2" = figur_2, "Figur 3" = figur_3, 
     "Figur 4" = figur_4, "Figur 5" = figur_5, "Figur 6" = figur_6) %>%
  download_this(
    output_name = "Data til rapport om status på elbilsudvikling",
    output_extension = ".xlsx",
    button_label = "Download datasæt",
    button_type = "info",
    has_icon = TRUE,
    icon = "fa fa-save"
  )
```


### Status på udviklingen af bestanden
I perioden fra 2021 til 2023 faldt antallet af nyregistrerede varebiler, mens det er steget igen i 2024. I `r nyeste_aar` er der hidtil `r totalsalg[str_glue("I alt {nyeste_aar}")]` nyregistrerede varebiler, hvoraf `r elsalg[str_glue("I alt {nyeste_aar}")]` er elvarebiler. Dertil kommer `r t_lette_last["El"]` elvarebiler med en vægt mellem 3.501 og 4.250 kg. Til sammenligning  er der i `r as.character(max_aar-1)` registreret `r elsalg[str_glue("I alt {as.numeric(nyeste_aar)-1}")]` nye elvarebiler. 

```{r}
#FIGUR 1. Udvikling i nyregistreringer af varebiler fordelt på drivmiddel

farver <- c("graa", "groen",  "orange", "blaa", "gul") %>% factor(., levels = .) %>% sort(decreasing = T)


format_chart <- function(x, titel, note = NULL) {
  library(stringr)
  library(highcharter)
  
  x %>%
    hc_chart(spacingTop = 40,
             style = list(fontFamily = 'Georgia')) %>%
    hc_title(text = titel,
             margin = 20,
             align = "left",
             x = 25,
             y = -10,
             style = list(useHTML = TRUE)) %>%
    hc_exporting(
      enabled = TRUE, # always enabled
      filename = paste0("Varebil_", str_extract(titel, "Figur \\d+"))
    ) %>%
    hc_subtitle(point = list(x = 0.5, y = 0.0, xAxis = 0, yAxis = 0), # Position relative to chart
                text = note,
                align = "bottom",
                verticalAlign = "bottom",  # Place at the bottom
                y = 10,  # Adjust position
                style = list(fontSize = "12px", fontStyle = "italic")
    )
}

data_nysalg_1 %>%
  mutate(AAR = ifelse(AAR == nyeste_aar, paste0(AAR, stjerne), AAR)) %>%
  filter(DRIV != "Øvrige drivmidler", BRUG =="I alt") |> 
  hchart('column', hcaes(x = AAR, y =INDHOLD, group = DRIV ), borderColor = 0) |> 
  hc_plotOptions(column = list(stacking = "normal")) |> 
  hc_colors(c(trm_colors(farver))) |> 
  hc_yAxis(title = list(text = "Antal (tusind)"),
           labels = list(formatter = JS("function() {
      return this.value >= 1000 ? (this.value / 1000).toFixed(0) : this.value;
    }")),
    stackLabels = list(enabled = TRUE, verticalAlign = 'top',
                       crop = FALSE, overflow = 'none')) |> 
  hc_xAxis(title = list(text = NULL)) %>% 
  hc_legend(reversed =TRUE) %>% 
  hc_tooltip(shared = TRUE) %>% 
  trm_hc_format("<b>Figur 1.</b> Udvikling i nyregistreringer af varebiler fordelt på drivmiddel",
                note = str_glue("Kilde: Danmarks Statistik<br>{stjerne_tekst}"))



```

Elvarebilers andel af det samlede antal nyregistreringer har været stigende siden 2020. I 2020 udgjorde elvarebiler `r elsalg_and[str_glue("I alt 2020")]` pct. af de samlede nyregistreringer, mens de i `r nyeste_aar` udgjorde `r elsalg_and[str_glue("I alt {nyeste_aar}")]` pct., jf. figur 2. I `r senest_md_tekst` udgjorde elvarebiler `r elsalg_and[str_glue("I alt {senest_md_tekst}")]` pct. af nyregistreringerne. Hidtil er den højeste andel nyregistrerede elvarebiler set i `r pull(data_nysalg_3, formatted_date)`. 

```{r}
# Figur 2. Drivmidlernes andel af nyregistreringer for varebiler

data_nysalg_1 %>%
  mutate(AAR = ifelse(AAR == nyeste_aar, paste0(AAR, stjerne), AAR)) %>% 
  filter(DRIV != "Øvrige drivmidler", BRUG =="I alt") |> 
  hchart('column', hcaes(x = AAR, y =A_INDHOLD, group = DRIV ), borderColor = 0) |> 
  hc_plotOptions(column = list(stacking = "normal")) |> 
  hc_colors(c(trm_colors(farver))) |> 
  hc_yAxis(title = list(text = "Pct."), max = 100) |> 
  hc_xAxis(title = list(text = NULL)) %>% 
  hc_legend(reversed =TRUE) %>% 
  hc_tooltip(shared = TRUE) %>% 
  trm_hc_format("<b>Figur 2.</b> Drivmidlernes andel af nyregistreringer for varebiler",
                note = str_glue("Kilde: Danmarks Statistik<br>{stjerne_tekst}"))

# pull skal bruges naar man henter et tibble ind saa 
```

Den ultimo 2019 var den samlede bestand `r totalbestand["I alt 2019"]` varebiler. Fra ultimo 2019 til `r t_sidste_md` `r nyeste_aar` er bestanden faldet med `r abs(totalbestand[str_glue("I alt {senest_md_tekst}")]/totalbestand["I alt 2019"]-1)*100` pct., så den danske bestand af varebiler ultimo `r t_sidste_md` var `r totalbestand[str_glue("I alt {senest_md_tekst}")]` varebiler. Ultimo `r t_sidste_md` `r nyeste_aar` udgjorde elvarebiler `r round((elbestand[str_glue("I alt {senest_md_tekst}")]/totalbestand[str_glue("I alt {senest_md_tekst}")])*100,1)` pct. af den samlede bestand.

```{r}

#Figur 3 opgørelse af årlig bestand

ny_figur_3_1 |> 
  filter(DRIV != "Drivmidler i alt", DRIV != "Øvrige drivmidler" ) |>
  filter(aar != 2018) |>
  hchart('column', hcaes(x = ultimo, y = INDHOLD, group = DRIV ), borderColor = 0) |> 
  hc_plotOptions(column = list(stacking = "normal")) |> 
  hc_colors(c(trm_colors(farver))) |> 
  hc_yAxis(
    title = list(text = "Antal (tusind)"),
    labels = list(formatter = JS("function() {
      return this.value >= 1000 ? (this.value / 1000).toFixed(0) : this.value;
    }")),
    stackLabels = list(enabled = TRUE, verticalAlign = 'top',
                       crop = FALSE, overflow = 'none')
  ) |> 
  # hc_xAxis(title = list(text = NULL))|>
  #   hc_xAxis(title = list(text = NULL),
  # labels = list(
  #   formatter = JS("
  #     function() {
  #       if (this.isLast) {
  #         return this.value + '*'; // Add a '*' to the last category
  #       }
  #       return this.value;
  #     }
  #   "))
#              ) %>% 
  hc_xAxis(
    title = list(text = NULL)
  ) |> 
  hc_tooltip(shared=TRUE,
             pointFormat = "{series.name}: <b>{point.y:,.0f}</b> varebiler (<b>{point.percentage:.1f}</b> pct.) </b> <br>")  %>% 
  hc_legend(reversed =TRUE) %>% 
  trm_hc_format("<b>Figur 3.</b> Bestand af varebiler",
                note = tekst_note_bestand)

rest <- KF_tal$INDHOLD[[2]] - DST_tal$INDHOLD[[2]]

```

Jævnfør Klimastatus og -fremskrivning 2024 forventes der ved udgangen af 2025 `r KF_tal$INDHOLD[[1]]` elvarebiler i Danmark. Bestanden ultimo `r str_remove_all(DST_tal$x_axis[[2]], " observeret")` var `r DST_tal$INDHOLD[[2]]` elvarebiler, jf. figur 4.

```{r}
#Figur 4. Status for antallet af el-varebiler i nyeste år

bind_rows(DST_tal, KF_tal) |> 
  hchart('column', hcaes(x = x_axis, y = INDHOLD, group=oprindelse), color = trm_colors(c("blaa", "orange")), borderColor = 0) |>
  hc_yAxis(title = list(text = "Antal (tusind)"),
           labels = list(
             formatter = JS("function() {
      return this.value >= 1000 ? (this.value / 1000).toFixed(0) : this.value;
    }"))) |> 
  hc_xAxis(
    title = list(text = NULL),
    
    labels = list(
      align = "center",    # Align labels to center under the bars
      rotation = 0         # Keep labels horizontal (adjust if needed)
    ),
    tickmarkPlacement = "on"  # Ensures bars are centered on ticks
  ) |>
  
  hc_plotOptions(column = list(
    pointWidth = 100,       # Bar width
    groupPadding = 0.52,    # Space between groups of bars
    pointPadding = 0.1    # Space between bars in the same group
  )) %>%
  trm_hc_format(str_glue("<b>Figur 4.</b> Status for antallet af elvarebiler i {nyeste_aar}"),
                note = "Kilde: Danmarks Statistik & Klimastatus og -fremskrivning 2024
                <br> Note: Bestanden er opgjort ultimo")

```

Alt imens bestanden af elvarebiler er under en positiv udvikling, falder bestanden af fossilvarebiler fortsat. I de første `r n_sidste_md` måneder af 2020 var der en nettoafgang på `r abs(tal_fos_2019)`, hvor der i de første `r n_sidste_md` måneder af `r nyeste_aar` var en nettoafgang på `r abs(tal_fos_2023)` fossilvarebiler.

Af figuren fremgår det yderligere, at der er en fortsat lille vækst i bestanden af plug-in-hybrid varebiler.

```{r}
# Figur 5. Udvikling i antallet af varebiler fra januar til nyeste maaned

data_fig_4 |> 
  filter(!is.na(DRIV_1), !is.na(UDV_ANTAL_BIL)) |> 
  hchart('column', hcaes(x = AAR, y = UDV_ANTAL_BIL, group = DRIV_1 ), borderColor = 0) |> 
  hc_colors(c(trm_colors(c("groen", "orange", "blaa" ,"lyseblaa")))) |> 
  hc_yAxis(title = list(text = "Antal (tusind)"),
           labels = list(
             formatter = JS("function() {
      return this.value ? (this.value / 1000).toFixed(0) : this.value;
    }"))) |> 
  hc_xAxis(title = list(text = NULL)) %>%
  trm_hc_format(str_glue("<b>Figur 5.</b> Udvikling i antallet af varebiler til og med {t_sidste_md} måned i de respektive år" ),
                note = str_glue("Kilde: Danmarks Statistik"))

```

Varebiler kan opdeles efter brug, afhængigt af om de bruges i husholdningen eller i erhvervet. I `r nyeste_aar` udgjorde erhvervet `r round(totalsalg[str_glue("I erh {nyeste_aar}")]/totalsalg[str_glue("I alt {nyeste_aar}")]*100,1)` pct. af alle nyregistreringerne, svarende til `r totalsalg[str_glue("I erh {nyeste_aar}")]` varebiler. Det er også primært varebiler i erhvervet, som omstilles til eldrift. I `r nyeste_aar`  udgjorde elvarebiler `r elsalg_and[str_glue("I hus {nyeste_aar}")]` pct. af nyregistreringerne i husholdningen, jf. figur 6.1, og `r elsalg_and[str_glue("I erh {nyeste_aar}")]` pct. af nyregistreringerne i erhvervet, jf. figur 6.2. Yderligere viser figur 6.1, at salget af dieselvarebiler erstattes af benzinvarebiler, hvor salget af benzinvarebiler udgjorde `r benzsalg_and["I hus 2020"]` pct. i 2020, mens det `r senest_md_tekst` udgjorde `r benzsalg_and[str_glue("I hus {senest_md_tekst}")]` pct.

```{r}
#Figur 6.1 Husholdningens andel af nyregistreringer for varebiler
data_nysalg_hus_1_stjerne <- data_nysalg_1 %>%
  filter(BRUG=="I hus") %>% 
  mutate(AAR = ifelse(AAR == nyeste_aar, paste0(AAR, stjerne), AAR))

fct_sort_hus <- data_nysalg_hus_1_stjerne$AAR %>% unique()

figur6_1 <- data_nysalg_hus_1_stjerne |>
  filter(!AAR %in% c("2018", "2019"), DRIV != "Øvrige drivmidler") |># Exclude rows where AAR CONTATINS "9"
  mutate(AAR = factor(AAR, levels = fct_sort_hus),
         antal = INDHOLD) %>%  # Add ANTAL column for use in the tooltip
  hchart('column', hcaes(x = AAR, y =A_INDHOLD , group = DRIV ), borderColor = 0) |> 
  hc_plotOptions(column = list(stacking = "normal"), style = list(
    fontFamily = "Georgia"
  )) |> 
  hc_colors(as.character(trm_colors(farver[c(1, 2, 3, 4)]))) |>
  hc_yAxis(title = list(text = "Pct."), max = 100) |> 
  hc_xAxis(title = list(text = NULL), categories = fct_sort_hus,
           labels = list(rotation = -30)  # Tilt the labels by -45 degrees (you can adjust the angle)
  ) %>% 
  hc_legend(reversed = TRUE, 
            layout = "horizontal", 
            align = "center", 
            verticalAlign = "bottom",
            itemStyle = list(fontSize = "11px"),
            itemDistance = 2 )%>% 
  hc_chart(marginTop = 90, marginBottom = 180)  %>%
  hc_tooltip(shared = TRUE,             pointFormat = "<b>{series.name}</b>: {point.percentage:.1f} pct. (<b>{point.antal:,.0f}</b> varebiler)<br>") %>%

  trm_hc_format("<b>Figur 6.1</b> Drivmidlernes andel af nyregistreringer for varebiler i husholdninger",
                note = str_glue("Kilde: Danmarks Statistik <br> {stjerne_tekst}"))


#Figur 6.2 Erhvervets andel af nyregistreringer for varebiler
data_nysalg_erhverv_1_stjerne <- data_nysalg_1 %>%
  filter(BRUG=="I erh") %>% 
  mutate(AAR = ifelse(AAR == nyeste_aar, paste0(AAR, stjerne), AAR))

fct_sort_erhverv <- data_nysalg_erhverv_1_stjerne$AAR %>% unique()

figur6_2 <- data_nysalg_erhverv_1_stjerne |>
  filter(!AAR %in% c("2018", "2019"), DRIV != "Øvrige drivmidler") |># Exclude rows where AAR CONTATINS "9"
  mutate(AAR = factor(AAR, levels = fct_sort_erhverv),
         antal = INDHOLD) %>%  # Add ANTAL column for use in the tooltip
  hchart('column', hcaes(x = AAR, y =A_INDHOLD , group = DRIV ), borderColor = 0) |> 
  hc_plotOptions(column = list(stacking = "normal"), style = list(
    fontFamily = "Georgia"
  )) |> 
  hc_colors(as.character(trm_colors(farver[c(1, 2, 3, 4)]))) |> 
  hc_yAxis(title = list(text = "Pct."), max = 100) |> 
  hc_xAxis(title = list(text = NULL), categories = fct_sort_erhverv,
           labels = list(rotation = -30)  # Tilt the labels by -45 degrees (you can adjust the angle)
  ) %>% 
  hc_legend(reversed = TRUE, 
            layout = "horizontal", 
            align = "center", 
            verticalAlign = "bottom",
            itemStyle = list(fontSize = "11px"),
            itemDistance = 2 )%>% 
  hc_chart(marginTop = 90, marginBottom = 180)  %>%
  hc_tooltip(shared = TRUE,
             pointFormat = "{series.name}: <b>{point.percentage:.1f}</b> pct. (<b>{point.antal:,.0f}</b> varebiler)<br>") %>%
  trm_hc_format("<b>Figur 6.2</b> Drivmidlernes andel af nyregistreringer for varebiler i erhvervet",
                note = str_glue("Kilde: Danmarks Statistik <br> {stjerne_tekst}"))

# Create a HTML structure with two columns
html <- tagList(
  div(style = "display: flex; justify-content: space-between;",
      div(style = "width: 48%;", figur6_1),
      div(style = "width: 48%;", figur6_2)))

# Render it in the browser
browsable(html)

```

Bestanden af varebiler i husholdningen og erhvervet udgør henholdsvis `r round(totalbestand[str_glue("I hus {senest_md_tekst}")]/totalbestand[str_glue("I alt {senest_md_tekst}")]*100,1)` pct. og `r round(totalbestand[str_glue("I erh {senest_md_tekst}")]/totalbestand[str_glue("I alt {senest_md_tekst}")]*100,1)` pct. af den samlede bestand af varebiler. Bestanden af varebiler i husholdningerne er faldet med `r abs(round((totalbestand[str_glue("I hus {senest_md_tekst}")] - totalbestand["I hus 2020"])/totalbestand["I hus 2020"] * 100, 1))` pct. siden 2020, jf. figur 7.1. Herudover ses det, at elvarebiler udgør `r elbestand_and[str_glue("I hus {senest_md_tekst}")]` pct. af varebilbestanden i husholdningerne. Bestanden af varebiler i erhvervet er nogenlunde konstant siden 2020, jf. figur 7.2, hvor bestanden er vokset med `r as.numeric(totalbestand[str_glue("I erh {senest_md_tekst}")] -  totalbestand["I erh 2020"])` varebiler. Endelig ses en vækst i andelen af elvarebiler i erhvervet, og i `r senest_md_tekst` udgjorde de `r elbestand_and[str_glue("I erh {senest_md_tekst}")]`  pct. af den samlede bestand i erhvervet.
```{r}
#Figur 7.1. Udviklingen i den samlede bestand af varebiler i husholdningen

categories_aar <- unique(data_hush_erhv_1_ny$AAR)

figur7_1 <- data_hush_erhv_1_ny |> 
  filter(BRUG=="I hus") %>% 
  hchart('column', hcaes(x = AAR, y = BESTAND, group = DRIV), borderColor = 0) |> 
  hc_plotOptions(column = list(stacking = "normal")) |> 
  hc_colors(as.character(trm_colors(farver[c(1, 2, 3, 4)]))) |>
  hc_yAxis(
    title = list(text = "Antal"),
    labels = list(formatter = JS("function() {
      return this.value >= 1000 ? (this.value / 1000).toFixed(0) : this.value;
    }")),
    stackLabels = list(enabled = TRUE, verticalAlign = 'top',
                       crop = FALSE, overflow = 'none')
  ) |> 
  hc_xAxis(
    categories = categories_aar,
    title = list(text = NULL),
    labels = list(
      rotation = -30
      # ,
      # formatter = JS("
      #        function() {
      #          var categories_hus = this.axis.categories; // Get the x-axis categories
      #          var secondToLastIndex = categories.length - 2; // Find the second-to-last index
      #          
      #          if (this.pos === secondToLastIndex) {
      #            return this.value + '*'; // Add '*' to the second-to-last category
      #          }
      #          
      #          return this.value;
      #        }
      #      ")
    ) )|>
  hc_tooltip(shared=TRUE,
             pointFormat = "{series.name}: <b>{point.y:,.0f}</b> varebiler (<b>{point.percentage:.1f}</b> pct.) <br>") %>%
  trm_hc_format("<b>Figur 7.1</b> Udviklingen i den samlede bestand af varebiler i husholdningen",
                note = tekst_note_bestand)%>% 
  hc_legend(reversed = TRUE, 
            layout = "horizontal", 
            align = "center", 
            verticalAlign = "bottom",
            itemStyle = list(fontSize = "11px"),
            itemDistance = 2) %>%  # Add spacing between legend items%>%
  hc_chart(marginBottom = 180)# Reduce font size if necessary %>%  # Adding spacing between items


#Figur 7.2. Udviklingen i den samlede bestand af varebiler i husholdningen

figur7_2 <- data_hush_erhv_1_ny |> 
  filter(BRUG=="I erh") |> 
  hchart('column', hcaes(x = AAR, y = BESTAND, group = DRIV), borderColor = 0) |> 
  hc_plotOptions(column = list(stacking = "normal")) |> 
  hc_colors(as.character(trm_colors(farver[c(1, 2, 3, 4)]))) |> 
  hc_yAxis(
    title = list(text = "Antal"),
    labels = list(formatter = JS("function() {
      return this.value >= 1000 ? (this.value / 1000).toFixed(0) : this.value;
    }")),
    stackLabels = list(enabled = TRUE, verticalAlign = 'top',
                       crop = FALSE, overflow = 'none')
  ) |> 
  hc_xAxis(
    categories = categories_aar,
    title = list(text = NULL),
    labels = list(
      rotation = -30
      # ,
      # formatter = JS("
      #        function() {
      #          var categories_erhverv = this.axis.categories; // Get the x-axis categories
      #          var secondToLastIndex = categories.length - 2; // Find the second-to-last index
      #          
      #          if (this.pos === secondToLastIndex) {
      #            return this.value + '*'; // Add '*' to the second-to-last category
      #          }
      #          
      #          return this.value;
      #        }
      #      ")
    ) )|>
  hc_tooltip(shared=TRUE,
             pointFormat = "{series.name}: <b>{point.y:,.0f}</b> varebiler (<b>{point.percentage:.1f}</b> pct.) <br>") %>%
  trm_hc_format("<b>Figur 7.2</b> Udviklingen i den samlede bestand af varebiler i erhvervet",
                note = tekst_note_bestand)%>% 
  hc_legend(reversed = TRUE, 
            layout = "horizontal", 
            align = "center", 
            verticalAlign = "bottom",
            itemStyle = list(fontSize = "11px"),
            itemDistance = 2) %>%  # Add spacing between legend items%>%
  hc_chart(marginBottom = 180)# Reduce font size if necessary %>%  # Adding spacing between items

# Create a HTML structure with two columns
html2 <- tagList(
  div(style = "display: flex; justify-content: space-between;",
      div(style = "width: 48%;", figur7_1),
      div(style = "width: 48%;", figur7_2)
  )
)

# Render it in the browser
browsable(html2)
```

