---
title: "togkontoret"
output: html_document
date: "2025-04-23"
---
```{css, echo=FALSE}

.main-container {
  max-width: 700px !important;
  margin: auto;
  font-family: Georgia;
}
body{
  font-family: Georgia;
  font-size: 12pt;
}
.highcharts-background {
  fill: #EDF1F4;}
```

```{r setup, include=FALSE}

source("S:/CKA/Git/Ledelsesinformation/standard_indstillinger.R")
library(data.table)
library(base64enc)

Sys.setlocale("LC_TIME", "da_DK.UTF-8")
data_til_fig <- fread("S:/TRM Databank/012 Togkontoret/Kundepunktlighed.csv")
data_til_fig_MDBF <- fread("S:/TRM Databank/012 Togkontoret/MDBF.csv")

md_lvls <-  c("jan", "feb", "mar", "apr", "maj", "jun",
              "jul", "aug", "sep", "okt", "nov", "dec", 
              "aar_til_dato")

md_aar <- data_til_fig %>%
  filter(maaned!="aar_til_dato" & tog_type=="fjern_og_regionaltog" & type=="Kundepunktlighed" ) %>%  
    mutate(maaned_num = month(dmy(paste0("01-", maaned, "-2024"), locale = "da_DK"))) %>% 
  arrange(aar, maaned_num) %>% 
  distinct(aar, maaned) %>%
  mutate(aar_md = str_c(maaned, " ", aar)) %>%
  pull(aar_md)

lvls <- md_aar %>% 
  tail(12)

indev_aar <- md_aar %>% str_extract_all("\\d{4}$", simplify = T) %>% as.numeric() %>% max()
sidste_aar <- md_aar %>% str_extract_all("\\d{4}$", simplify = T) %>% as.numeric() %>% max()-1

indev_md <- md_aar %>% str_extract_all("^\\D{3}", simplify = T) %>% tail(1) %>% deframe()
sidste_md <- md_aar %>% str_extract_all("^\\D{3}", simplify = T) %>% .[nrow(.)-1]

  #figur 1
fig_kunde <- data_til_fig %>%
  mutate(aar_md = str_c(maaned, " ", aar)) %>% 
  filter(maaned!="aar_til_dato", str_detect(tog_type,"fjern_og_regionaltog"),
         aar_md %in% lvls)

gnst_tal <- fig_kunde %>% summarise(gnst = mean(pct),
                        .by = "type") %>% deframe()

md_under <- fig_kunde %>% pivot_wider(names_from = "type", values_from = "pct") %>% 
  mutate(tjek = Kundepunktlighed <Kontraktkrav) %>% 
  pull(tjek) %>% sum()

fig_kunde_1 <- data_til_fig %>%
  mutate(aar_md = str_c(maaned, " ", aar)) %>% 
  filter(maaned!="aar_til_dato", str_detect(tog_type,"fjern_og_regionaltog"),
         aar_md %in% tail(md_aar, 24)[1:12])

md_under_1 <- fig_kunde_1 %>% pivot_wider(names_from = "type", values_from = "pct") %>% 
  mutate(tjek = Kundepunktlighed <Kontraktkrav) %>% 
  pull(tjek) %>% sum()


#figur 2

fig_2 <- data_til_fig %>%
  mutate(aar_md = str_c(maaned, " ", aar)) %>% 
  filter(maaned!="aar_til_dato", str_detect(tog_type,"fjern_og_regionaltog"),
         type=="Kundepunktlighed",aar %in% c((indev_aar-3):indev_aar)) %>% 
  mutate(maaned = factor(maaned, levels = md_lvls),
    maaned_num = month(dmy(paste0("01-", maaned, "-2024"), locale = "da_DK"))) %>% 
  arrange(aar, maaned_num)


# figur 3
fig_3 <- data_til_fig %>%
   mutate(aar_md = str_c(maaned, " ", aar)) %>% 
  filter(maaned==indev_md[[1]], str_detect(tog_type,"fjern_og_regionaltog"),
         type=="Kundepunktlighed",aar %in% c((indev_aar-10):indev_aar)) %>% 
    mutate(maaned_num = month(dmy(paste0("01-", maaned, "-2024"), locale = "da_DK"))) %>% 
  arrange(aar, maaned_num)


# figur 4
fig_stog <- data_til_fig %>%
  mutate(aar_md = str_c(maaned, " ", aar)) %>% 
  filter(maaned!="aar_til_dato", str_detect(tog_type,"s_tog"),
         aar_md %in% lvls)


md_under_stog <- fig_stog %>% pivot_wider(names_from = "type", values_from = "pct") %>% 
  mutate(tjek = Kundepunktlighed <Kontraktkrav) %>% 
  pull(tjek) %>% sum()

gnst_stog <- fig_stog %>% summarise(gnst = mean(pct),
                        .by = "type") %>% deframe()

fig_stog_1 <- data_til_fig %>%
  mutate(aar_md = str_c(maaned, " ", aar)) %>% 
  filter(maaned!="aar_til_dato", str_detect(tog_type,"s_tog"),
         aar_md %in% tail(md_aar, 24)[1:12])

md_under_stog_1 <- fig_stog_1 %>% pivot_wider(names_from = "type", values_from = "pct") %>% 
  mutate(tjek = Kundepunktlighed <Kontraktkrav) %>% 
  pull(tjek) %>% sum()

# figur 5

fig_stog_3aar <- data_til_fig %>%
  mutate(aar_md = str_c(maaned, " ", aar)) %>% 
  filter(maaned!="aar_til_dato", str_detect(tog_type,"s_tog"),
         type=="Kundepunktlighed",aar %in% c((indev_aar-3):indev_aar)) %>% 
  mutate(maaned_num = month(dmy(paste0("01-", maaned, "-2024"), locale = "da_DK"))) %>% 
  arrange(aar, maaned_num)

# figur 6
fig_stog_10aar <- data_til_fig %>%
   mutate(aar_md = str_c(maaned, " ", aar)) %>% 
  filter(maaned==indev_md[[1]], str_detect(tog_type,"s_tog"),
         type=="Kundepunktlighed",aar %in% c((indev_aar-10):indev_aar)) %>% 
    mutate(maaned_num = month(dmy(paste0("01-", maaned, "-2024"), locale = "da_DK"))) %>% 
  arrange(aar, maaned_num)

#MDBF figurerne

fig_MDBF <- data_til_fig_MDBF %>% 
  mutate(maaned = factor(maaned, levels = md_lvls), 
    type = ifelse(type=="IC1-vogne", "IC1", type) %>% 
           factor(levels = c("Dobbeltdækkere", "IC1", "EB", "IC3", "IC4", "IR4", "SA/SE"))) %>% 
  filter(aar==indev_aar & maaned %in% c(sidste_md, indev_md) | aar==sidste_aar & maaned=="aar_til_dato")
  
# fig_MDBF_2 <- data_til_fig_MDBF %>% 
#   filter(maaned!="aar_til_dato" & aar >indev_aar-3) %>% 
#   summarise(km = sum(km, na.rm = T),
#     .by = c("aar", "maaned")
#   ) %>% 
#   mutate(maaned = factor(maaned, levels = md_lvls)) %>% 
#   arrange(aar, maaned) %>% 
#   mutate(akk_km = cumsum(coalesce(km,0)),
#          km_12 = (akk_km-lag(akk_km,12))/12)


```

Dette er Transportministeriets interne statusnotat med månedstal fra DSB månedstal. Det viser bl.a. udviklingen i kundepunktligheden.......... Notatet opdateres månedsvis og er baseret på data fra DSB  

Data fra rapporten kan hentes her:
```{r}
list("Figur 1" = fig_kunde) %>%
  download_this(
    output_name = "Tal fra rapport om togdata",
    output_extension = ".xlsx",
    button_label = "Download datasæt",
    button_type = "info",
    has_icon = TRUE,
    icon = "fa fa-save"
  )

```

## Download my PowerPoint

```{r include=FALSE}
# Encode your pptx to Base64
pptx_file <- "S:/CKA/Git/Ledelsesinformation/præsentation-togkontoret.pptx"

# Encode as Base64 Data URI
pptx_base64 <- dataURI(
  file = pptx_file,
  mime = "application/vnd.openxmlformats-officedocument.presentationml.presentation"
)
  
```


<a href="`r pptx_base64`" download="præsentation-togkontoret.pptx"> <button>Download PowerPoint</button> </a>


### Kundepuktlighed

De seneste 12 måneder har kundepunkligheden ligget på `r gnst_tal["Kundepunktlighed"]` og med `r md_under` måneder under kontraktkravet. I samme periode sidste år var `r md_under_1` under kontraktkravet.

```{r}
highchart() %>% 
  hc_add_series(fig_kunde %>% filter(type=="Kundepunktlighed"), 'line', 
                hcaes(x = aar_md, y =pct), marker = FALSE, color = trm_colors("blaa"), 
                name = "Kundepunktlighed") %>% 
  hc_add_series(fig_kunde %>% filter(type=="Kontraktkrav"), 'line', 
                hcaes(x = aar_md, y =pct), marker = FALSE, color = "black", dashStyle = "Dash",
                name = "Kontraktkrav") %>% 
  hc_xAxis(categories = lvls,
           title = list(text = NULL)) %>% 
  hc_yAxis(title = list(text = "Andel (pct.)")) %>% 
  trm_hc_format("<b>Figur 1</b> Seneste tolv måneders kundepunktlighed",
                note = str_glue("Kilde: DSB"))
```

noget tekst {tal}. Endnu mere tekst {}

```{r}

farver <- c("blaa","orange", "groen","gul", "graa") %>% factor(., levels = .)


highchart() %>% 
  hc_add_series(fig_2 %>% filter(type=="Kundepunktlighed"), 'line', 
                hcaes(x = maaned, y =pct, group = aar), marker = FALSE) %>% 
    hc_xAxis(categories = fig_2 %>% pull(maaned) %>% unique(),
           title = list(text = NULL)) |> 
  hc_colors(c(trm_colors(farver))) %>% 
  hc_yAxis(title = list(text = "Andel (pct.)"),
           min = 50,
           max = 100) %>% 
  trm_hc_format("<b>Figur 2</b> Månedsvis DSB F&R kundepunktlighed – sammenlignet med tidligere år",
                note = str_glue("Kilde: DSB"))

```

```{r}
# FIGUR 3 #

highchart() %>% 
  hc_add_series(fig_3 %>% filter(type=="Kundepunktlighed"), 'line', 
                hcaes(x = aar_md, y =pct), marker = FALSE, color = trm_colors("blaa"), 
                name = "Kundepunktlighed") %>%
  hc_xAxis(categories = fig_3 %>% pull(aar_md),
           title = list(text = NULL)) %>%
  hc_yAxis(title = list(text = "Andel (pct.)"),
           min = 60,
           max = 100) 
```

```{r}
# FIGUR 4 - S TOG #

highchart() %>% 
  hc_add_series(fig_stog %>% filter(type=="Kundepunktlighed"), 'line', 
                hcaes(x = aar_md, y =pct), marker = FALSE, color = trm_colors("blaa"), 
                name = "Kundepunktlighed") %>% 
  hc_add_series(fig_stog %>% filter(type=="Kontraktkrav"), 'line', 
                hcaes(x = aar_md, y =pct), marker = FALSE, color = "black", dashStyle = "Dash",
                name = "Kontraktkrav") %>% 
  hc_xAxis(categories = lvls,
           title = list(text = NULL)) %>% 
  hc_yAxis(title = list(text = "Andel (pct.)"),
            min = 85,
           max = 100) %>% 
  trm_hc_format("<b>Figur 4</b> Seneste tolv måneders DSB S-tog kundepunktlighed",
                note = str_glue("Kilde: DSB"))
```

```{r}
#FIGUR 5 - S TOG #

farver <- c("blaa","orange", "groen","gul", "graa") %>% factor(., levels = .)


highchart() %>% 
  hc_add_series(fig_stog_3aar %>% filter(type=="Kundepunktlighed"), 'line', 
                hcaes(x = maaned, y =pct, group = aar), marker = FALSE) %>% 
    hc_xAxis(categories = fig_stog_3aar %>% pull(maaned) %>% unique(),
           title = list(text = NULL)) |> 
  hc_colors(c(trm_colors(farver))) %>% 
  hc_yAxis(title = list(text = "Andel (pct.)"),
           min = 85,
           max = 100) %>% 
  trm_hc_format("<b>Figur 5</b> Månedsvis DSB S-tog kundepunktlighed – sammenlignet med tidligere år",
                note = str_glue("Kilde: DSB"))
```

```{r}
# FIGUR 6 - S TOG #

highchart() %>% 
  hc_add_series(fig_stog_10aar %>% filter(type=="Kundepunktlighed"), 'line', 
                hcaes(x = aar_md, y =pct), marker = FALSE, color = trm_colors("blaa"), 
                name = "Kundepunktlighed") %>%
  hc_xAxis(categories = fig_stog_10aar %>% pull(aar_md),
           title = list(text = NULL)) %>%
  hc_yAxis(title = list(text = "Andel (pct.)"),
           min = 85,
           max = 100) 

```

```{r}
hchart(fig_MDBF %>% 
         filter(aar==indev_aar) %>% 
         mutate(maaned = factor(maaned, levels = c(sidste_md, indev_md))),
       type = "column", 
       hcaes(x = type, 
             y = km, 
             group = maaned),
       color = trm_colors(c("blaa", "orange"))) %>% 
  hc_xAxis(title = list(text = NULL)) %>%
  hc_yAxis(title = list(text = "KM")) %>%
  hc_add_series(name = "2024", data = fig_MDBF %>% filter(aar==sidste_aar),
                type = "scatter", marker = list(symbol = "diamond", radius = 6),
    hcaes(x = type, y = km),
    color = "black") %>%
  hc_plotOptions(series = list(dataLabels = list(enabled = FALSE), pointPadding = 0)) %>%
  hc_legend(enabled = TRUE) %>%   
  trm_hc_format("<b>Figur 6</b> Månedsvis MDBF sammenlignet med foregående måned og år",
                note = str_glue("Kilde: DSB"))

```





