---
title: "togkontoret"
output: html_document
date: "2025-04-23"
---
```{css, echo=FALSE}

.main-container {
  max-width: 700px !important;
  margin: auto;
  font-family: Georgia;
}
body{
  font-family: Georgia;
  font-size: 12pt;
}
.highcharts-background {
  fill: #EDF1F4;}
```

```{r setup, include=FALSE}


source("S:/CKA/Git/Ledelsesinformation/standard_indstillinger.R")
library(data.table)


data_til_fig <- fread("S:/TRM Databank/012 Togkontoret/Kundepunktlighed.csv")

md_aar <- data_til_fig %>%
  filter(maaned!="aar_til_dato" & tog_type=="fjern_og_regionaltog" & type=="Kundepunktlighed" ) %>%
  arrange(aar, maaned) %>% 
  distinct(aar, maaned) %>%
  mutate(aar_md = str_c(maaned, " ", aar)) %>%
  pull(aar_md)

lvls <- md_aar %>% 
  tail(12)

fig_kunde <- data_til_fig %>%
  mutate(aar_md = str_c(maaned, " ", aar)) %>% 
  filter(maaned!="aar_til_dato", str_detect(tog_type,"fjern_og_regionaltog"),
         aar_md %in% lvls)

gnst_tal <- fig_kunde %>% summarise(gnst = mean(pct),
                        .by = "type") %>% deframe()

md_under <- fig_kunde %>% pivot_wider(names_from = "type", values_from = "pct") %>% 
  mutate(tjek = Kundepunktlighed <Kontraktkrav) %>% 
  pull(tjek) %>% sum()

fig_kunde <- data_til_fig %>%
  mutate(aar_md = str_c(maaned, " ", aar)) %>% 
  filter(maaned!="aar_til_dato", str_detect(tog_type,"fjern_og_regionaltog"),
         aar_md %in% lvls)

gnst_tal <- fig_kunde %>% summarise(gnst = mean(pct),
                        .by = "type") %>% deframe()

md_under <- fig_kunde %>% pivot_wider(names_from = "type", values_from = "pct") %>% 
  mutate(tjek = Kundepunktlighed <Kontraktkrav) %>% 
  pull(tjek) %>% sum()

fig_kunde_1 <- data_til_fig %>%
  mutate(aar_md = str_c(maaned, " ", aar)) %>% 
  filter(maaned!="aar_til_dato", str_detect(tog_type,"fjern_og_regionaltog"),
         aar_md %in% tail(md_aar, 24)[1:12])

md_under_1 <- fig_kunde_1 %>% pivot_wider(names_from = "type", values_from = "pct") %>% 
  mutate(tjek = Kundepunktlighed <Kontraktkrav) %>% 
  pull(tjek) %>% sum()

```

Dette er Transportministeriets interne statusnotat med månedstal fra DSB månedstal. Det viser bl.a. udviklingen i kundepunktligheden.......... Notatet opdateres månedsvis og er baseret på data fra DSB  

Data fra rapporten kan hentes her:
```{r}
list("Figur 1" = fig_kunde) %>%
  download_this(
    output_name = "Tal fra rapport om togdata",
    output_extension = ".xlsx",
    button_label = "Download datasæt",
    button_type = "info",
    has_icon = TRUE,
    icon = "fa fa-save"
  )

```

### Kundepuktlighed

De seneste 12 måneder har kundepunkligheden ligget på `r gnst_tal["Kundepunktlighed"]` og med `r md_under` måneder under kontraktkravet. I samme periode sidste år var `r md_under_1` under kontraktkravet.

```{r cars}
highchart() %>% 
  hc_add_series(fig_kunde %>% filter(type=="Kundepunktlighed"), 'line', 
                hcaes(x = aar_md, y =pct), marker = FALSE, color = trm_colors("blaa"), 
                name = "Kundepunktlighed") %>% 
  hc_add_series(fig_kunde %>% filter(type=="Kontraktkrav"), 'line', 
                hcaes(x = aar_md, y =pct), marker = FALSE, color = "black", dashStyle = "Dash",
                name = "Kontraktkrav") %>% 
  hc_xAxis(categories = lvls,
           title = list(text = NULL)) %>% 
  hc_yAxis(title = list(text = "Andel (pct.)")) %>% 
  trm_hc_format("<b>Figur 1</b> Seneste tolv måneders kundepunktlighed",
                note = str_glue("Kilde: DSB"))
```
